臺灣高等法院高雄分院刑事判決　　　　 96年度金上訴字第1號
上　訴　人　臺灣高雄地方法院檢察署檢察官
上　訴　人
即　被　告　辛○○
選任辯護人　黃文昌　律師
　　　　　　康進益　律師
上　訴　人
即　被　告　乙○○
選任辯護人　吳賢明　律師
　　　　　　羅鼎城　律師
　　　　　　黃慧婷　律師
上　訴　人
即　被　告　壬○○
　　　　　　　　　　(另案於臺灣桃園女子監獄執行中)
選任辯護人　蘇志成　律師
上　訴　人
即　被　告　戊○○
選任辯護人　侯重信　律師
上　訴　人
即　被　告　酉○○
選任辯護人　許芳瑞 律師
上　訴　人
即　被　告　丑○○
選任辯護人　侯重信　律師
上　訴　人
即　被　告　黃顯丞
選任辯護人　薛政宏　律師
　　　　　　莊美玲　律師
被　　　告　癸○○
上列上訴人因被告等違反商業會計法等案件，不服臺灣高雄地方
法院92年度金重訴字第1 號中華民國95年11月27日第一審判決（
起訴案號：臺灣高雄地方法院檢察官署90年度偵字第5485號、91
年度偵字第24109 號），暨臺灣臺北地方法院檢察署檢察官移送
併辦（併辦案號：91年度偵續字第301 號），提起上訴，本院判
決如下：
    主  文
原判決關於辛○○、乙○○、壬○○、酉○○、戊○○、丑○○
、黃顯丞部分，均撤銷。
辛○○連續意圖為自己不法之所有，而侵占對於業務上持有之物
，累犯，處有期徒刑柒年。
乙○○、壬○○、酉○○、戊○○共同連續商業負責人以明知為
不實之事項而填製會計憑證及記入帳冊，乙○○處有期徒刑年
陸月，壬○○處有期徒刑年，酉○○處有期徒刑貳年陸月，戊○○處有期徒刑壹年捌月。
黃顯丞共同連續商業負責人以明知為不實之事項而填製會計憑證
及記入帳冊，處有期徒刑壹年，減為有期徒刑陸月，如易科罰金
以銀元參佰元即新台幣玖佰元折算壹日。
丑○○共同連續商業負責人以明知為不實之事項而填製會計憑證
及記入帳冊，處有期徒刑陸月，減為有期徒刑月，如易科罰金
以銀元參佰元即新台幣玖佰元折算壹日。
其他上訴駁回。
    事  實
一、辛○○（原名邱淑娟）於民國85年間因賭博案件，經法院判
    處有期徒刑3 月確定，並於85年10月30日易科罰金執行完畢
    。辛○○自86年間起擔任高雄市○○區○○街41號長城股份
    有限公司（下稱長城公司）總裁，實際負責綜理長城公司之
    決策及資金調度事宜；乙○○係長城公司董事長，負責執行
    長城公司之決策及代表長城公司簽訂相關契約；酉○○係長
    城公司財務部經理，渠等均係從事業務之人，又乙○○、酉
    ○○分別係商業會計法所稱之商業負責人、主辦會計人員。
    緣長城公司於87年間擬在屏東縣崁頂鄉如附表一所示土地上
    興建「長城公司屏東崁頂廠」，而向紐鋒工業股份有限公司
    （下稱紐鋒公司）、津盛實業股份有限公司（下稱津盛公司
    ）購買該2 公司共有座落如附表一編號1 至編號6 所示屏東
    縣崁頂鄉○○段569 地號等6 筆土地，暨附表一編號7 所示
    建物，詎辛○○、乙○○、酉○○為供長城公司資金調度及
    沖銷原已不平衡之會計帳目，竟共同基於填製不實會計憑證
    及帳冊之概括犯意，與紐鋒公司及津盛公司之代理人陳冠英
    通謀，將實際交易價格由每坪新台幣（下同）2 萬1,750 元
    虛增為每坪3 萬2,000 元後，並於87年9 月22日在高雄市○○路與青年路口紐鋒、津盛公司之母公司紐新公司之辦公室
    內簽訂買賣契約，由乙○○與紐鋒、津盛公司代理人陳冠英
    簽下總價金為8 億5,750 萬2,800 元價金不實之土地買賣契
    約書，將實際買賣價金5 億8,250 萬2,800 元虛增2 億7,50
    0 萬元，乙○○並指示一同到場之財務部經理酉○○簽發支
    票付款，酉○○即指示該公司不知情之會計甲○○依該不實
    之買賣合約所載總價款，簽發80餘張支票以支付價款，甲○○簽妥支票後交予乙○○，乙○○將其中真實買賣價金5 億
    8,250 萬2,800 元部分之支票交予陳冠英，其餘如附表二所
    示14張共計2 億7,500 萬元虛增價款之支票則交予辛○○，
    再由辛○○交予卯○○存入卯○○所使用之人頭帳戶吳朱衣
    、孫仲瑜、張廣宇、黃淑真、王蕙珍等人在國泰世華商業銀
    行南京東路分行之帳戶內提示兌現，以清償辛○○先前為長
    城公司向卯○○所借之欠款，嗣因辛○○再度為長城公司借
    用上開款項，卯○○遂又以直接轉帳或向台灣銀行購買支票
    （下稱台支）之方式，將其中2 億4,003 萬8,776 元匯入長
    城公司在泛亞商業銀行高雄分行帳戶內，其餘3,496 萬1,22
    4 元則匯入長城公司之子公司銓閤工程顧問有限公司（下稱
    銓閤公司）在合作金庫銀行大安分行帳戶內。辛○○並指示
    酉○○在長城公司88年度會計總分類帳內不實記載崁頂土地
    之借方金額為876,507,078 元，並將前開2 億7,500 萬元不
    實之買賣價金支出及入帳，以「購地價金」、「押標金收回
    」、「定存解約」、「應收帳款」等科目在轉帳傳票等會計
    憑證及明細分類帳上為不實之填製，酉○○即連續多次指示
    不知情之會計人員在轉帳傳票等會計憑證及明細分類帳上為
    不實之填製，以沖銷先前之會計項目，使會計帳面平衡。
二、黃顯丞係鼎美營造工程有限公司（下稱鼎美公司）之負責人
    ，亦係商業會計法所稱之商業負責人；戊○○於87年12月間
    係長城公司總經理室之協理；丑○○係長城公司在屏東縣崁
    頂鄉地興建屏東崁頂廠之建廠經理，與戊○○均為從事業務
    之人。長城公司在屏東崁頂建廠工程係由張瑞霖建築師規劃
    設計，久元營造股份有限公司（下稱久元公司）、永暻營造
    股份有限公司（下稱永暻公司）承攬施工，設計規劃費用共
    400 餘萬元、工程款3 億5,000 萬元。辛○○、乙○○、壬○○、酉○○、戊○○、丑○○均知悉黃有為營造有限公司
    （下稱黃有為公司）、鼎美公司均未承攬上開建廠工程，為
    使建廠工程能向銀行貸得高額資金，竟共同基於為長城公司
    不法所有之詐欺取財犯意、填製不實會計憑證及行使業務上
    登載不實文書之概括犯意聯絡；另黃顯丞則基於填製不實會
    計憑證之概括犯意；由壬○○與鼎美公司負責人黃顯丞及黃
    有為公司實際負責人午○○（未到案，未經移送及起訴）聯
    繫，取得渠等之同意後，再由戊○○負責製作訂約日期均為
    88年01月25日立不實之鼎美公司承攬「長城重工屏東崁頂廠
    Ａ區鋼構預製場基樁及天車軌道基礎工程」（合約金額為5,
    650 萬元）、黃有為公司承攬「長城重工屏東崁頂廠Ｂ區鋼
    構預製場新建及基礎樁工程」（合約金額為1 億零550 萬元
    ）工程合約後，黃顯丞及午○○各自88年3 月5 至同年4 月
    8 日止，先後連續多次開立附表三所示不實之統一發票，交
    予壬○○等人，作為虛增上述建廠工程款之支出憑據，據以
    向銀行超額貸款、申請撥款之用。丑○○自88年03月05日至
    同年04月9 日止，先後在附表四所示附隨業務所製作之「工
    程/ 製造預付款申請書」、「工程進度比例估驗表」內為不
    實之記載鼎美、黃有為等公司完工之項目，當期應核付之工
    程款等事項，足生損害於長城公司，酉○○、戊○○則先後
    在附表五所示轉帳傳票內不實記載應付上開鼎美、黃有為公
    司之上開工程款以資配合。壬○○於取得上開統一發票後，
    88年06月17日，以長城公司名義，持前述實際建廠合約及與
    鼎美、黃有為公司間不實合約，併同前述虛增買賣價金之不
    實購地合約，向中國農民銀行辦理貸款，使中國農民銀行承
    辦人員不知土地買賣合約及工程合約均為不實，致陷於錯誤
    而邀同彰化商業銀行、華南商業銀行、中國國際商業銀行、
    誠泰商業銀行等4 家行庫辦理聯合貸款，並於88年8 月9 日
    經中國農民銀行放款審議委員會決議通過，准予貸款11億元
    ，由主辦之中國農民銀行營業部參貸5 億元，其餘參貸銀行
    按參貸比例攤貸6 億元，聯貸銀行核貸之項目為：甲項：貸
    償他行庫土地融資，最高金額6 億5,000 萬元（視撥款當日
    他行庫實際土地融資餘額撥款）；乙項：興建辦公廠房3 億
    5,000 萬元；丙項：購置國內外機器設備1 億元。動用方式
    ：甲項、1 次或分次動用；乙項、按專業機構查核進度報告
    金額7 成撥款，分次動用；丙項、開發國內信用狀一次或分
    次動用，亦得由借提供已購得之本案機器設備發票或經主辦
    行認可之相關憑證金額7 成，1 次或分次動用。中國農民銀
    行等聯貸行庫同意核貸後，旋於88年11月2 日撥款6 億5,00
    0 萬元代為償還長城公司向彰銀中崙分行等之借款債務，餘
    款則先後於不知情之大通建築經理股份有限公司（下稱大通
    公司）從業人員檢送工程融資查核報告書、現場查核照片、
    承造人計價憑證即黃有為營造公司及鼎美公司所簽發如附表
    三所示不實之統一發票（黃有為公司之發票金額共1 億1,07
    7 萬5,000 元；鼎美公司之金額為5,932 萬5,000 元）及如
    附表四所示由丑○○在其附隨業務所製作之「工程/ 製造預
    付款申請書」向中國農民銀行申請撥款，以行使該不實之私
    文書，足生損害於中國農民銀行，中國農民銀行不知有詐，
    繼之自88年11月15日起迄於89年1 月19日止分8 次核撥如附
    表六所示之款項予長城公司先後共計10億0,824 萬1,215 元
    ，迄今仍分文未償還，資金流向詳如附表六之1 、2 所示。
三、辛○○、壬○○、乙○○、戊○○、酉○○等因長城公司營
    運陷於困難，為使陷於困境公司能獲得資金週轉，明知長城
    公司並無購買鋼料之真意，竟與香港某不詳公司之不詳成年
    人共同基於意圖為長城公司不法所有之詐欺取財犯意及行使
    業務上登載不實文書、填製不實會計憑證之概括犯意，經乙○○首肯後，由辛○○指示不知情之柯永成等人在附表七所
    示隨業務所作成之88年08月31日至同年09月30日之「工程材
    料請購單」內不實登載長城公司須請購鋼料，再由戊○○及
    酉○○指示不知情之未○○等人在附表八所示88年9 月27日
    至同年10月30日之「轉帳傳票」不實填載『付購料款』等事
    由，並由不知情之李蓓蓓在附表九所示88年9 月27日至同年
    10月14日立「應付款憑單」內，不實記載支付鋼管、鋼板購
    料款，再由壬○○以長城公司向國外購料之名義，自88年12
    月22日起迄於89年10月14日止，先後向彰化銀行中崙分行、
    華南銀行敦和分行及匯通銀行新莊分行接洽開發信用狀，佯
    稱欲向香港商耀亞集團有限公司（BRIH T ASIA HOLD INGSL
    IMI TED） 、萬昌集團有限公司（VICTOR YLINKHOLDI NGSL
    IMITED）、VICTOR YLINK HOLDINGS LIMITED） 、JOHNCRAN
    E-LIPS等公司購買鋼板、鋼管等材料，申請開發如附表十所
    示之遠期信用狀，再由不知情之長城公司台北分公司採購部
    經理嚴國雄、發包部副工程師商盛雄及採購部行政助理朱芝
    意，依辛○○、壬○○交付香港某不知名公司提供之物品名
    稱、數量等採購條件資料，再由該香港某不知名之公司安排
    配合押匯，將不實載貨證券提單、購料發票等資料傳真予長
    城台北分公司，辛○○、壬○○再指示不知情之朱芝薏向開
    狀銀行提出副提單背書擔保提貨申請，使開發信用狀之彰化
    銀行中崙分行、華南銀行敦和分行及中國國際商業銀行內湖
    分行（代匯通銀行新莊分行辦理外匯業務）等行庫陷於錯誤
    ，依信用狀所載受益人撥付如付表十所示之款項予香港恆生
    等押匯銀行，供不實出口廠商領取，該香港之不知名公司獲
    取信用狀款項後，依雙方事前約定扣除15％之佣金後，將餘
    額85％之信用狀款以詮禾等公司之名義匯入長城公司運用，
    該香港某不知名之公司之人將不實之提單、發票寄給開狀銀
    行，使銀行信以為真，又將不實之提單、發票交予長城公司
    ，再由不知情之柯永成等填載如附表十一所示於業務上所作
    成之材料驗收單虛偽辦理驗收入庫，足生損害於長城公司。
四、辛○○、壬○○、酉○○、戊○○共同基於填製不實會計憑
    證及帳冊之概括犯意聯絡，由辛○○指示壬○○、酉○○、
    戊○○及不知情之工務協理劉皆得、會計課長丁○○、員工
    林柏林、王復成、柯永成、甲○○、未○○等人，以取得不
    實之工程合約，連續以支付「鼎美公司」、「黃有為公司」
    、「升泰顧問」、「大吉工程」、「土城工業區廢水處理工
    程」、「翔復、長榮海事工程」等工程款名義，依長城公司
    內部核銷程序，製作不實之前揭（即事實欄一至三）所示轉
    帳傳票，以支出上開不實之工程款。另辛○○基於侵占業務
    上持有長城公司財物之概括犯意，將長城公司取得之土地貸
    款、建廠案之銀行聯貸款項及其他長城公司之資金，匯進辛○○指定之帳戶，或以簽發支票交辛○○收執等方式，供其
    提領償還對外借款、購買發票及其他費用，迄於89年2 月間
    止，扣除辛○○以他公司及個人名義借款給長城公司之資金
    、為長城公司代墊、支付購買統一發票之價金外，辛○○計
    侵占其持有長城公司之資金5 億0,392萬9,932元。
五、案經法務部調查局高雄市調查處（下稱調查局）移送臺灣高
    雄地方法院檢察署檢察官偵查起訴暨臺灣臺北地方法院檢察
    署檢察官移送併辦。
    理  由
壹、程序方面：
一、被告辛○○等8人被訴犯罪事實之範圍：
    本件檢察官起訴書內所載之犯罪事實共有五大部分，惟起訴
    書於敘述被告辛○○等人分在長城、鼎美營造、黃有為營造
    公司之職位、職務後，即以：「渠等意圖為自己不法之所有
    ，竟基於共同之概括犯意聯絡，自85年間起，以虛偽不實之
    買賣契約、統一發票、建廠工程合約及偽稱向國外購料，向
    銀行詐欺貸款並掏空長城該資產，相關涉嫌事實如下」等語
    ，敘述渠等所涉嫌之犯罪事實，於證據及所犯法條欄內以：
    被告辛○○就犯罪事實欄一、二、三、四之事實之自白與事
    實相符，被告酉○○、乙○○、戊○○、丑○○、壬○○、
    黃顯丞、癸○○等七人均參予上述犯之分擔執行；犯罪事實
    欄五部分亦敘明被告辛○○辯稱係取回借款等情不足採信，
    而被告酉○○、戊○○、丑○○、壬○○、黃顯丞、癸○○
    等6 人均參予上述犯之分擔，核被告等所犯法條部分則又以
    被告黃顯丞、癸○○係犯刑法第216 條、第210 條、第215
    條及第339 條第1 項罪嫌等語，以致渠等被訴之犯罪事實是
    否相同，亦即檢察官所起訴之五大部分犯罪事實，被告等8
    人是否均有參與即屬不明確，嗣於審判期日經檢察官分別以
    言詞或書狀說明後，被告等8 人所涉嫌之犯罪事實如下：
  (一)利用購買附表一所示土地虛增買賣價金3 億餘元，再以「押
    標金收回」、「定存解約」、「應收帳款」等科目登帳運用
    ，而侵占長城公司款項部分之被告為：辛○○、酉○○、乙○○（見原審(三)卷第205 頁）。
  (二)以附表一土地向彰銀中崙分行詐貸4 億4 千600 萬元部分之
    被告為：辛○○、壬○○、乙○○（見原審(二)卷第150 頁、
    原審(三)卷第205 頁）。
  (三)利長城公司在屏東崁頂鄉建廠，偽造鼎美公司承攬「長城屏
    東崁頂廠Ａ區鋼構預製場基樁及天車軌道基礎工程」，合約
    金額5,650 萬元；偽造黃有為公司承攬「長城重工屏東崁頂
    廠Ｂ區鋼構預製場新建及基礎樁工程」，合約金額為1 億0,
    550 萬元，開立不實之統一發票虛增上述建廠工程款之支出
    憑據，以虛增不實之購地合約，向中國農民銀行等五家行庫
    聯貸11億元部分之被告為：辛○○、乙○○、壬○○、戊○○、酉○○、丑○○、黃顯丞、癸○○（見原審(三)卷第206
    頁）。
  (四)假向香港購買鋼料之名，指示不知情之嚴國雄、商盛雄及朱
    芝意交付香港某不知名公司提供之物品名稱、數量等採購條
    件資料，佯稱向香港商耀亞集團、萬昌集團有限公司購料，
    而向彰化銀行中崙分行等銀行申請開發信用狀，詐騙財物、
    行使偽造船運提單等部分之被告為：辛○○、壬○○、戊○○、酉○○（見原審(三)卷第206 頁）。
　(五)以支付「久元營造」、「永暻營造」、「鼎美公司」、「黃
    有為公司」等工程款名義，將取得之各項不實合約及單據，
    依據長城公司內部核銷程序，製作不實之轉帳傳票，將虛增
    之購地款、土地貸款、建廠聯貸款及公司資金，轉入辛○○
    指定之帳戶，計侵占11億1,799 萬8,947 元部分之被告為：
    辛○○、壬○○、酉○○、戊○○、丑○○（見原審(三)卷第
    206頁、原審(五)卷第154頁）。
二、證據能力部分
  (一)按被告以外之人（包括證人、鑑定人、告訴人、被害人及共
    同被告等）於檢察事務官、司法警察官或司法警察調查中所
    為之陳述，與審判中不符時，其先前之陳述具有較可信之特
    別情況，且為證明犯罪事實存否所必要者，得為證據，刑事
    訴訟法第159 條之2 定有明文。次按所稱「具有可信之特別
    情況」係屬於證據能力之要件，法院應比較其前後陳述時之
    外在環境及情況，以判斷何者較為可信，例如：陳述時有無
    其他訴訟關係人在場，陳述時之心理狀況、有無受到強暴、
    脅迫、詐欺、利誘等外力之干擾，法院辦理刑事訴訟案件應
    行注意事項第90條亦有明文。本件證人郭國佑、甲○○、未
    ○○、辛○○、乙○○、壬○○、酉○○、戊○○於調查局
    所為陳述與渠等於法院作證時所為之陳述不符（詳如後述）
    ，原審審酌上開證人於調查局之陳並無受到強暴、脅迫、詐
    欺、利誘等外力之干擾，且其他被告等人未在場，心理上未
    受干擾，較無壓力，證詞受污染之可能性較低，而其等於法
    院公開審理時雖到庭具結後方為陳述，但因其他被告等人同
    在法庭，心理上之壓力較大，且距離案發時間久遠，證詞因
    人情壓力或其他因素而受污染之可能性較高，準此，上開證
    人等在自由意識未受誘導或干擾之情形下，於調查局所為不
    利於其他被告等人之陳述，客觀上應具有較可信之特別情況
    ，且為證明犯罪事實存否所必要，依上揭規定，上開證人等
    於調查局之證言自具有證據能力。
  (二)證人劉皆得於調查局之筆錄內容，業經檢察官、被告及辯護
    人於原審審判程序表示同意作為證據，原審審酌上開筆錄作
    成時，較無人情施壓或干擾，亦無不當取供之情形，認為以
    之作為本案之證據亦屬適當，依刑事訴訟法第159 條之5第1
    項規定，上開證人於調查局之證言自具有證據能力。
  (三)卷附調查局所製作之辛○○清償總表、辛○○侵占資金表，
    係依據扣案之轉帳傳票所製作，屬轉帳傳票另一種型態之呈
    現，並非供述證據，應具有證據能力。
  (四)案外人子○○於96年9 月10日具狀向本院陳稱：辛○○於87
    年間，以其投資之長城公司需要資金應急為由，向其借款，
    其於87年6 月17、18日分別匯款2,000 萬元、1,000 萬元、
    200 萬元至辛○○指定之帳戶云云，屬審判外之陳述，應無
    證據能力。
貳、實體方面：
一、事實一 (即購地虛增價款並填製不實會計憑證、帳冊)部分
    ：
    訊據被告辛○○、乙○○、酉○○均矢口否認填製不實會計
    憑證及帳冊等犯行；被告辛○○辯稱：虛增土地價金是公司
    內部財務調整，以彌補先前公司延續下來的資金缺口，後續
    財務手續如何辦理我不知情，我沒有指示酉○○填製不實會
    計憑證及帳冊云云；被告乙○○辯稱：土地買賣之價格是辛○○談好後，由我在空白之買賣契約上簽名，我不知道土地
    價格有虛增之情形云云；被告酉○○辯稱：我不知道土地買
    賣價金有虛增之情事，我沒有指示甲○○簽發支付土地價金
    之支票，而回流的款項是台北處理的，錢進入公司後，南部
    出納看到有款項進來，如果台北有通知是押標金的收回，就
    去沖押標金或是定期存款解約，如果是應收帳款，匯款時均
    有廠商的名稱，財務部門均按會計發生之原因事實填載憑證
    及記入帳冊，財務部門不可能去審核業務單位所檢送憑據之
    真偽云云。經查：
  (一)長城公司確於87年9 月22日以總價金8 億5,750 萬2,800 元
    向紐鋒公司、津盛公司購買如附表一所示土地及建物，並於
    88年3 月17日辦妥上開不動產所有權移轉登記之事實，有買
    賣契約書影本及土地登記簿公務用謄本在卷可憑（見91年度
    偵字第24109 號(一)卷第42頁、原審(六)卷第291 至349 頁）。
    證人即紐鋒、津盛公司總經理陳冠英於原審證稱：長城公司
    有向紐鋒公司購買附表一所示不動產，剛開始是胡令祥跟我
    接洽，後來由胡令祥帶乙○○過來，後來辛○○也有一起來
    ，乙○○與辛○○一起來，像有一、二次，賣出去的價格是
    每坪2 萬1,750 元，簽約當日辛○○與乙○○都有來，當天
    兩位有來而且都有談錢，我是賣給他們每坪2 萬多，總價額
    是5 億8 千多萬元，給我們的錢也是5 億8 千多萬元等語（
    見原審(二)卷第271 至274 頁）。證人胡令祥（土地買賣肩客
    ）於原審亦證稱：後來講到2 萬1,750 元1 坪等語（見原審
    (二)卷第167 頁）。而被告辛○○就長城公司購買附表一所示
    土地之價金係5 億餘元，確實有虛增價款之事實，亦於原審
    及本院行準備程序時同意列為不爭執之事項（見原審(一)卷第
    140 頁）。參以如後所述上開不動產買賣契約書所載購買附
    表一所示不動產時，所簽發如附表二所示面額共計2 億7,50
    0 萬元之支票，除其中3,496 萬1,224 元外，餘款事後均以
    轉帳或換回台支等方式回流至長城公司及長城公司子公司銓
    閤公司（詳如後述）等情觀之，足證附表一所示不動產買賣
    價金原為5 億8,250 萬2,800 元，竟虛偽簽訂8 億5,750 萬
    2,800 元之買賣契約，確有虛增2 億7,500 萬元，應可認定
    。雖證人陳冠英於原審證稱：沒有簽每坪3 萬餘元之合約云
    云（見原審(二)卷第272 頁）。惟紐鋒公司委託資誠會計師事
    務所製作之財務報表時所檢送之不動產買賣契約書所載總價
    金及每坪金額，均與卷附上開買賣契約書所載之總價金及每
    坪之金額相同，有檢察官向上開會計事務所調取之財務報表
    及買賣契約書影本在卷可憑（見原審(五)卷第167 至189 頁）
    ，因此，卷附買賣契約書應非偽造，證人陳冠英此部分所證
    顯然不實。再者，長城公司88年度會計總分類帳內記載崁頂
    土地之借方金額為876,507,078 元，有總分類帳扣案可憑（
    見原審(八)卷第160 頁），故上開會計帳簿內有關土地價金之
    記載確屬不實，亦堪認定。
  (二)被告辛○○於調查局供稱：「洽購土地是由乙○○出面洽談
    的，但乙○○每次都會將洽談結果告訴我，長城公司及紐鋒
    、津盛公司都需要虛增購地總價，我表示只要公司做帳沒有
    問題我沒意見」、「乙○○與紐鋒、津盛公司陳總（按係陳
    冠英）談妥土地交易價款及虛增金額後，由我及乙○○、壬○○、長城副總經理辰○○等人前往紐鋒、津盛公司洽談付
    款相關事宜，當時我為了配合該筆土地向銀行辦理抵押貸款
    之放款時程，要求陳總能將購地款支票兌現日期延至簽約後
    兩個月才陸續兌現，並獲得陳總的同意後，再由乙○○前往
    簽訂購買該筆土地的合約書」等語（見詐欺(一)卷第29頁）；
    其於原審亦先後供稱：乙○○在與紐新公司談好（價格）後
    ，曾在私人場合向我提到公司財務問題必須做帳，因為先前
    財務上有漏洞必須填補；所以後來到紐新公司談妥買賣價金
    後曾向紐新公司陳總經理請他配合我們公司內部做帳的需求
    （見原審(一)卷第88頁）；因為成本虧損往後挪，才造成帳務
    無法沖銷，購地款虛增部分就是為了沖銷這些帳目等語（見
    原審(三)卷第308 頁）。再者，證人胡令祥於原審亦證稱：是
    辛○○進去與紐新公司談等語（見原審(二)卷第167 頁）。故
    被告辛○○確實知悉系爭不動產買賣有虛增買賣價金，且沖
    銷長城公司之會計帳務為虛增買賣價金原因之一，應無足疑
    。
  (三)被告乙○○於調查局供稱：不動產買賣契約簽訂兩週前，酉
    ○○在長城高雄總公司財務部辦公室與我閒談時提起，總裁
    邱淑娟有告知該等土地簽訂之買賣契約交易總價必需虛增，
    好便於日後向金融機構辦理擔保借款之用，後來我也聽長城
    董事長特別助理壬○○告訴我，要向金融機構辦理前述土地
    擔保借款，非得把契約書內載之交易價格虛增不可，所以後
    來在簽訂不動產買賣契約時，便將交易總價虛增為8 億5,75
    0 萬2,800 元等語（見91年度偵字第24109 號(一)卷第39頁）
    。又證人辰○○（長城公司副總經理）於原審證稱：我有印
    象的就是董事長乙○○及辛○○在裡面談簽約的事等語（見
    原審(二)卷第261 頁）。另證人胡令祥於原審復證稱：價格談
    到2 萬1,750 元後，我告訴乙○○這個價格，請他跟他們公
    司談等語（見原審(二)卷第169 頁）。雖胡令祥另證稱：最後
    真正成交價格我不清楚云云。惟賣主紐鋒公司既已表示欲以
    每坪2 萬1,750 元出售，且胡令祥已將上情告知被告乙○○
    ，則買方長城公司豈有以更高之價格向紐鋒公司購買之理。
    再證人甲○○（長城公司之出納）於原審證稱：我記得合約
    書上面寫的金額是8 億多，我支票開好後就交給董事長乙○○，契約書跟明細我確定是乙○○拿給我，叫我開支票等語
    （見原審(二)卷第24 2、243 頁）。證人即同案被告辛○○於
    原審亦證稱：實際價款5 億多，卻於契約上寫8 億多元，是
    因為必需要有些金額去沖銷之前的帳目，這部分是乙○○告
    訴我的，之前的帳目有些是虛假的等語（見原審(三)卷第117
    、125 頁）。證人即同案被告酉○○於原審證稱：支票是交
    給董事長乙○○等語（見原審同上卷第138 頁）。是被告乙○○已知悉土地價金有虛增及虛增價金之目的除係便於向銀
    行貸得更多之款項外，沖銷會帳目亦為原因之一，應可認定
    。被告乙○○辯稱：我不知道有虛增土地價款云云，顯係卸
    責之詞，不足採信。
  (四)長城公司購買附表一所示不動產時所簽發之如附表二所示以
    「泛亞商業銀行南高雄分行（現已改為寶華商業銀行）」為
    付款人之14張支票，其流向如下：
    (1)編號1 所示票號PA0000000 號，面額1,500 萬元之支票，
      於87年10月22日由吳朱衣在世華商業銀行（下稱世華商銀
      ）之00000000000 帳戶提示付款後，當日轉入王蕙珍在同
      一銀行之00000000000 號帳戶，再於同日轉入長城公司在
      泛亞商業銀行高雄分行（下稱泛亞商銀高雄分行）000000
      000000號帳戶。
    (2)編號2 所示票號PA0000000 號，面額500 萬元之支票係於
      87年10月22日由孫仲瑜在世華商銀000000000000號帳戶提
      示後，當日轉入王蕙珍上開帳戶內，再於同日轉入上開長
      城在泛亞商銀高雄分行。另於同日即87年10月22日自王蕙
      珍其他帳戶內匯款500 萬元入長城公司在上開泛亞商銀高
      雄分行，共計匯入2,500 萬元。
    (3)編號3 所示票號PA0000000 號，面額3,500 萬元之支票先
      於87年10月28日提示付款存入張廣宇在世華商銀之000000
      00000 號帳戶內後，翌日同額匯入黃淑貞在同一銀行之
      00000000000帳戶內。
    (4)編號4 所示票號PA0000000 號，面額1,500 萬元之支票亦
      係於同日，即87年10月28日由黃淑貞在上開銀行提示付款
      。上開編號3 、4 所示2 張支票計5000萬元，嗣後由大
      譽實業有限公司於87年10月29日世華商業銀行匯款666 萬
      7,500 元入長城公司在中國商銀行鳳山分行所設之000000
      00000 號帳戶內；同日即87年10月29日以長城公司之名
      義匯款400 萬元至長城公司在中國商銀鳳山分行之000000
      00000 號帳戶內；同日以韓惠中名義匯款463 萬2,500
      元至銓閤工程公司在合作金庫大安支庫之00000000000 號
      帳戶內；同日以長城公司名義匯款50萬元至該公司在泛
      亞商業銀行南高雄分行之000000000000號帳戶內；同日
      以長城公司之名義分別匯款1,420 萬元、2,000 萬元至長
      城公司在泛亞商業銀行南高雄分行之上開帳戶內，共計5,
      000 萬元。
    (5)編號5 票號之PA0000000 號，面額3,500 萬元之支票由王
      蕙珍於87年10月26日在上開世華商銀之帳戶提示付款，案
      外人曹聖德於87年10月30日自其0000000 號帳戶內匯款
      200 萬元至王蕙珍在上開世華商業銀行帳戶後，再由王蕙
      珍於同日購買面額3,700 萬元之BE543481號台灣銀行支票
      （下稱台支），在萬通銀行南京東路分行提示付款後，匯
      入長城公司在萬通商業銀行高雄分行之999-8 號帳戶內。
    (6)編號6 所示票號PA0000000 號、面額1,500 萬元之支票於
      87年11月3 日由王蕙珍世華商銀000000000000號帳戶提示
      後，同日購買BE0000000 號，面額3,000 萬元之台支在萬
      通商銀行南京東路分行兌現後匯入長城公司在萬通銀行高
      雄分行帳戶內。
    (7)編號7 所示票號PA0000000 號，面額3,500 萬元之支票於
      87年11月3 日由吳朱衣在世華商銀之上開00000000000 帳
      戶提示付款後，購買BE0000000 號台支在萬通商銀行南京
      東路分行兌現後，匯入長城公司在萬通銀行高雄分行之帳
      戶內，上開匯入長城公司在萬通銀行高雄分行之2 筆款項
      復於年月日匯款5,000 萬元入長城公司在泛亞銀行高雄分
      行帳戶內。
    (8)編號8 票號PA0000000 號、面額1,500 萬元；編號11票號
      PA0000000 號、面額2000萬元；編號12票號PA0000000 號
      ，面額500 萬元之支票共3 張，計4,000 萬元，於87年11
      月4 日由案外人張廣宇在世華商銀之00000000000 號帳戶
      提示後，於同日由張廣宇購買票號BE0000000 號、BE0000
      000 號，金額各為7,500 萬元、2,817 萬1,258 元之台支
      在萬通銀行南京東路分行兌現後，匯入長城公司在萬通商
      銀高雄分行帳戶。
    (9)編號9 所示票號PA0000000 號、面額3,500 萬元；編號10
      所示票號PA0000000 號、面額1,500萬元等2 張支票共計
      5,000 萬元之支票，均於87年11月7 日由吳朱衣、王蕙珍
      在世華商銀之上開00000000000 號、000000000 號帳戶提
      示付款，王蕙珍提示付款之1,500 萬元部分，於同日匯入
      吳朱衣上開帳戶內。再以吳朱衣之名義購買BE0000000 號
      、面額8,500 萬元、BE0000000 號、面額1,650 萬元之台
      支，在萬通商銀行南京東路分行兌現後，匯入長城重工公
      司在萬通商銀行高雄分行帳戶內；87年11月7 日由吳朱衣
      上開帳戶內分別匯款700 萬元、200 萬元至長城公司在中
      國商銀行鳳山分行00000000000 號帳戶內，其中200 萬元
      部再轉匯入長城公司在泛亞銀行南高雄分行000000000000
      號帳戶內。
    (10)編號13票號PA0000000 號、面額2,000 萬元；編號14票號
      PA0000000 號、面額1,000 萬元之支票2 張，計3,000 萬
      元，於87年11月9 日由案外人張廣宇在世華商銀之000000
      00000 號帳戶提示後，於同年11月9 日由案外人韓惠中名
      義匯款3,000 萬元至銓閤公司在合庫大安支庫0000000000
      0 號帳戶。
    前開支票流向之事實，有國泰世華商業銀行南京東路分行所
    檢送之案外人吳朱衣、孫仲瑜、張廣宇、黃淑貞、王蕙珍等
    人之存款交易往來明細表（見原審(二)卷第38至79頁）、泛亞
    銀行支票交易登錄單、託收票據提示清單、一定金額以上之
    通貨交易確認客戶身分備查簿、世華銀行取款憑條、轉帳清
    單、存款存入憑條、匯款用紙、轉帳收入傳票、存款明細分
    戶帳、萬通商業銀行存摺存款提款單、電匯款申請書、存款
    單、放款收回登錄單、中國國際商銀行匯入匯款通知書、第
    一商業銀行活期存款取款憑條、新台幣存摺類存款取款憑條
    等在卷可憑（見詐欺(二)卷第14至26頁、第37至51頁、第74至
    83頁、第90至101 頁、第115 至第128 頁、第151 至173 頁
    、第198 至第214 頁、第228 至第23 3頁、第245 至第248
    頁、第250 至第256 頁、第263 至265 頁、第270 至第274
    頁、第278 至280 頁、第288 至第291 頁暨原審外放證物袋
    之上開銀行交易往來明細）在卷可憑。是長城公司所簽發如
    附表二所示購買不動產之支票計14紙共計回流2 億7,500 萬
    元入長城公司在上開各銀行行庫，餘額34,961,224元則匯入
    銓閤公司在合作金庫大安分行之事實，堪以認定。
  (五)按商業會計憑證分原始憑證及記帳憑證二種，原始憑證之種
    類又可分為外來憑證、對外憑證、內部憑證三種；記帳憑證
    之種類有收入傳票、支出傳票、轉帳傳票；會計帳簿分為序
    時帳簿、分類帳簿二種，序時帳又分為普通序時帳簿及特種
    序時帳簿二種，日記簿、分錄簿等係屬並通序時帳，商業會
    計法第15至17條、第20至21條分別定有明文。關於附表二所
    示票款，長城公司之會計帳簿有如下所列不實之登載：
    (1)如上所述，附表二所示支票均非用以支付購買附表一所示
      不動產之價金，惟長城公司87年9 月22日之「轉帳傳票」
      科目及摘要欄就上開14張支票之支付原因分別記載「支付
      土地款- 崁頂鄉土地款」、「紐鋒」、「津盛」等語（見
      詐欺(二)卷第10至13頁），是上開記帳憑證之「轉帳傳票」
      內之記載顯然不實無訛。
    (2)長城公司87年8 月10日之「明細分類帳」（見詐欺(二)卷第
      30頁）記載「中華開發定存R.6.7%、25,000,000元；同日
      之編號080098號「轉帳傳票」（見同上卷第32頁）右側貸
      方之科目及摘要欄內記載「銀行存款、一銀活期03312-1
      、中華開發．一銀定存33121 」、「55,029,475元」，左
      側借方科目及摘要摘欄內記載「中華開發定存R6.7% 」、
      「借方金額25,000,000元」；同日之「帳戶轉帳單」（見
      詐欺(二)卷第33頁）記載轉帳原因：「定存存入」、轉出帳
      戶：「一銀活期03312-1 」、金額：「25,000,000元」，
      備註：「定存三個月R-6.7%」。而如前所述，附表二編號
      1 所示票號PA0000000 號，面額1500萬元之支票；編號2
      所示票號PA0000000 號，面額500 萬元之支票均於88年10
      月22日提示後回流，加上自王蕙珍帳戶內匯入長城公司在
      泛亞商銀高雄分行500 萬元，共計2,500 萬元。乃長城公
      司87年10月22日之「轉帳傳票」科目及摘要欄貸方部分記
      載「定期存款解約」，左側借方部分記載「銀行存款、泛
      亞甲存889-2 、定期存款解約889-2 」（亦即借方欄部分
      之存款係由貸方欄所示之定期存款解約而存入泛亞889-2
      之意）；同日之「帳戶轉帳單」內轉帳原因記載為「定存
      解約」（見同上卷第28、29頁）。是上開回流之金額均用
      以沖消先前以銀行定期存款名目所挪用之資金後，再於屬
      於會計分類帳之「明細分類帳」及記帳憑證之「轉帳傳票
      」、「轉帳單」內為不實之登載，亦堪認定。
    (3)長城公司87年2 月16日金額為400 萬元支出款項申請單內
      記載支出事由：工程預付款（見詐欺(二)卷第62頁），說明
      ：工程預付款支出（桃煉案EE-001）；同年月17日之轉帳
      傳票（見詐欺(二)卷第61頁）貸方欄之科目及摘要記載「銀
      行存款- 一銀活期03312-1 、李副總借工程預付3312-1」
      、「貸方金額400 萬元」，而左側借方科目及摘要欄則記
      載「暫付款- 李副總工程預付（EE001） ；87年8 月12日
      編號080204號轉帳傳票（見詐欺(二)卷第69頁）貸方欄之科
      目及摘要記載「銀行存款- 中銀鳳山活期388-5 、中國信
      託定存388-5 」、「貸方金額34,200,000元」，而左側借
      方科目及摘要欄則記載「定期存款、中國信託定存R.6.7%
      」（即由貸方轉存同一金額至借方欄之意）；同日「帳戶
      轉帳單」記載轉帳原因：定存存入。轉出帳戶：中銀活期
      388-5 。金額：34,200,000元。備註：「定存3 個月R-6.
      7%」（見詐欺(二)卷第70頁）；87年8 月13日編號080224號
      「轉帳傳票」貸方欄之科目及摘要記載「銀行存款- 泛亞
      活期299-2 、交通銀行定存299-2 」、「貸方金額50萬元
      」，而左側借方科目及摘要欄則記載「定期存款- 交通銀
      定存R-6.7%」（見詐欺(二)卷第71頁）；同日「帳戶轉帳單
      」記載轉帳原因：定存存入。轉出帳戶：泛亞活期299-2
      。金額：50萬元。備註：定存一年期R-6.7%（見同上卷第
      72頁）；同年8 月12及13日明細分類帳（見同上卷第73頁
      ）分別記載「中國信託定存R.6.7%」、「34,200,000元」
      、「交通銀行定存R-6.75 %」、「50萬元」，依同年10月
      29日「收款通知單」之收回金額為400 萬元，依備註欄所
      載，係收回2 月17日暫付款，同日之編號100765號轉帳傳
      票貸方欄之科目及摘要記載「暫付款- 沖2/17李副總EE00
      1 預付」、「金額100 萬元」，左側借方科目及摘要欄則
      記載「銀行存款- 中銀鳳山活期388-5-收回EE001 預付38
      8-5 」、「金額400 萬元」（見同上卷第58、59頁）；同
      日即87年10月29日之3,420 萬元及50萬元帳戶轉帳單所載
      轉帳原因為「定存解約」，轉入帳戶為「泛亞甲存889-2
      」（見同上卷第65、67頁），相對應之同日編號100758號
      、第100759號轉帳傳票內貸方欄之科目及摘要記載「定期
      存款- 定期解約」、「貸方金額3,420 萬元」、「貸方金
      額50萬元」，而左側借方科目及摘要欄則記載「銀行存款
      - 泛亞甲存、定存解約889-2 」（見同上卷第64、66頁）
      。惟如前(四)所述，上開3,870 萬元（即3,420 萬＋50萬＋
      400 萬＝3,870 萬元）係由分別由附表二編號3 、4 所示
      計5,000 萬元支票提示付款後及由大譽實業有限公司直接
      匯款666 萬7,500 元入長城公司在中國商銀行鳳山分行所
      設之00000000000 號帳戶內。且被告酉○○於調查局亦供
      稱：這是代表長城在87年10月22日有定期存款解約存入長
      城泛亞南高雄支票存款帳戶內，在89年（按係88之誤）10
      月26日有定期存款34,200,000元及500,000 元解約存入長
      城公司泛亞南高雄支票存款帳戶內，但該存款解約後應有
      利息收入，而銀行解約存入的款項也應該會加上利息，存
      入的款項絕對會有尾數而非整數，但我未找到有利息收入
      的憑證，顯見該3 筆款項並非定期存款存入等語（見詐欺
      (一)卷第66頁）。再屏東縣琉球鄉公所固經函覆稱：大譽實
      業公司確有於86年7 月15日參加本鄉小型一般廢棄物焚化
      爐新建工程投標，該公司於86年7 月21日簽約後，於87
      年6 月2 日將定期存單4 張合計750 萬元向該鄉農會設定
      質權，嗣分別於89年5 月1 日、90年5 月15日申領上開保
      證金等語，且依所檢送之工程合約書所載，其保證人確為
      長城公司（見原審(六)卷第207-232 頁），惟如前所述，大
      譽實業公司係於87年10月29日經世華商業銀行匯款666 萬
      7,500 元入長城在中國商銀行在鳳山分行帳戶內。是上開
      3,420 萬元、400 萬元、50萬元並非由長城在銀行之定存
      轉入無訛。證人甲○○於原審證稱：確實看過定存單影本
      云云（見原審(三)卷第110 頁），核與其於調查局調查時所
      證不合（見詐欺(一)卷第61頁），亦與被告酉○○上開所述
      不符，自難為被告酉○○等有利之採認。從而上開會計憑
      證即「轉帳傳票」、「收款通知單」及會計帳冊即「明細
      分類帳」內之記載均屬不實無訛。
    (4)長城公司87年6 月8 日3,700 萬元之「支出款項申請單」
      內事由欄裡記載：內湖押標金，說明：支票檯頭：台北市
      政府工務局衛生下水道工程處（見詐欺(二)卷第89頁）；87
      年6 月15日之轉帳傳票貸方欄之科目及摘要記載「銀行存
      款- 萬通活期999-8 、嚴國雄借押標金999-8 」、「金額
      3,700 萬元」；左側借方科目及摘要欄則記載「暫付款-
      嚴國雄借內湖押標金」（見同上卷第88頁）；87年10月30
      日「收款通知單」記載：6/15內湖押標金收回3,700 萬元
      （見同上卷第86頁）；87年10月30日之轉帳傳票貸方欄之
      科目及摘要記載「暫付款- 沖6/15嚴國雄借內湖押金」、
      「貸方金額3,700 萬元」，左側借方科目及摘要欄則記載
      「銀行存款- 萬通活期999-8 、「收回內湖押金999-8 」
      、「借方金額3,700 萬元」（見詐欺(二)卷第85頁）。惟如
      上(四)(5)所述，該筆3,700 萬元之款項係附表2 編號5 所示
      3,500 萬元之支票係由案外人王蕙珍在世華商銀之帳戶提
      示付款，案外人卯○○自其0000000 號帳戶內匯款200 萬
      元至王蕙珍在上開世華商業銀行帳戶後，再由王蕙珍購買
      面額3,700 萬元之BE543481號台支，在萬通銀行南京東路
      分行提示付款後，匯入長城公司在萬通商業銀行高雄分行
      之999-8 號帳戶內，而非收回內湖押標金。再者，台北市
      政府工務局衛生下水道工程處未曾於87年6 月15日收受長
      城公司工程押標金3700萬元之事實，已經該處函覆明確（
      見原審(二)卷第288 頁），是上開87年10月30日之「轉帳傳
      票」、「收款通知單」內之所載收回、借內湖押金，「支
      出款項申請單」內所載支付內湖押標金等語之記載，均屬
      不實無訛。
    (5)依87年6 月17日「支出款項申請單」所載，長城公司為投
      標內埔工業區污水處理廠功能改善工程而請領3,000 萬元
      之押標金（見詐欺(二)卷第112 頁）。同日之轉帳傳票貸方
      欄之科目及摘要記載「銀行存款- 萬通活期999-8 、徐焉
      騰借內載押金999-8 」、「貸方金額3,000 萬元」，左側
      借方科目及摘要欄則記載「暫付款- 徐焉騰借內埔押金」
      、「借方金額3,000 萬元」（見詐欺(二)卷第111 頁）；87
      年8 月12日「支出款項申請單」所載，長城公司為投標芳
      苑工業區防水廠擴建工程而申請2,000 萬元之押標金，投
      標單位係台灣省政府建設廳芳苑工業區管理中心（見詐欺
      (二)卷第109 頁），同日之轉帳傳票貸方欄之科目及摘要記
      載「銀行存款- 中銀鳳山活期388-5 、押金388-5 」、「
      貸方金額2,000 萬元」，左側借方科目及摘要欄則記載「
      暫付款- 芳苑押金」、「借方金額2,000 萬元」（見同上
      詐欺(二)卷第108 頁）；嗣於87年11月3 日之收款通知單（
      見同上詐欺(二)卷第104 、第106 頁）則分別記載收回芳苑
      、內埔押金。同日之2 張轉帳傳票亦分別記載「銀行存款
      - 萬通活期999-收回芳苑押金」、「暫付款- 沖8/12芳苑
      押金收回」、「貸方金額2,000 萬元」；「銀行存款- 萬
      通活期999-收回內埔押金」、「暫付款- 沖6/17徐焉騰借
      內埔押金」、「貸方金額3,000 萬元」（見同上卷第103
      、第105 頁）。惟經向經濟部工業局內埔工業區服務中心
      及芳苑工業區服務中心函查結果，長城公司並未參與上開
      2 張「支出款項款申請單」所載之工程投標（見原審(二)卷
      第289 至294 頁）。而如前所述，附表二編號6.7 所示計
      5,000 萬元之支票分別經案外人王蕙珍、吳朱衣之帳戶提
      示付款換成台支票據後再匯入長城公司在萬通銀行高雄分
      行之帳戶內，而非收回押標金，是上開「轉帳傳票」、「
      收款通知單」上所載收回押標金；「支出款項申請單」所
      載請領工程押標金等語，均屬不實之事項無訛。
    (6)長城公司86年6 月11日850 萬元之「支出款項申請單」內
      事由欄裡記載：押標金。說明：支票檯頭：屏東縣琉球鄉
      公所、工程名稱：琉球鄉小型一般廢棄物焚化爐新建工程
      （見詐欺(二)卷第134 頁）。同日之編號06183 號轉帳傳票
      貸方欄之科目及摘要記載「銀行存款- 一銀活期03312-1
      、琉球焚化爐押標金3312-1」、「金額850 萬元」；左側
      借方科目及摘要欄記載「暫付款- 琉球焚化爐押標金」。
      「借方金額850 萬元」（見同上詐欺(二)卷第133 頁），嗣
      於86年7 月22日750 萬元之「支出款項申請單」內事由欄
      裡記載：履約保證金。說明：換回原押標金850 萬元、小
      琉球焚化爐押金（見同上卷第138 頁），86年7 月23日之
      編號07487 號轉帳傳票貸方欄之科目及摘要記載「銀行存
      款- 合庫活期070705、小琉球焚化爐押標金0000000 」、
      「金額750 萬元」；左側借方科目及摘要欄記載「暫付款
      - 琉球焚化爐押標金」，「借方金額750 萬元」（見同上
      詐欺(二)卷第137 頁）。87年7 月21日400 萬元之「支出款
      項申請單」內事由欄裡記載：FE-050長榮海事工程公司-
      工程暫借款（見同上詐欺(二)卷第150 頁）。同日之編號07
      0925號轉帳傳票貸方欄之科目及摘要記載「銀行存款- 泛
      亞活期2992-2、FE050 工程暫借款299-2 」、「金額400
      萬元」；左側借方科目及摘要欄記載「暫付款-FE050工程
      暫借款」、「借方金額400 萬元」（見同上詐欺(二)卷第14
      9 頁），嗣於87年7 月31日帳戶轉帳單內轉帳原因為：借
      款存入；轉入帳戶號碼：泛亞活期299-2 ；金額400 萬元
      ；備註：短期借款（見同上詐欺(二)卷第148 頁），同日之
      070924號轉帳傳票貸方欄之科目及摘要記載「短期借款-
      泛亞短借88 /1/31Ｒ9.02% 」、「金額400 萬元」；左側
      借方科目及摘要欄記載「銀行存款泛亞活期299-2 、泛亞
      短借299-2 」（見同上詐欺(二)卷第147 頁）。87年11月4
      日400 萬元之「收款通知單」內記載：收回FE050 暫借款
      400 萬元（見同上詐欺(二)卷第145 頁）。同日之編號1101
      02號轉帳傳票貸方欄之科目及摘要記載「暫付款- 沖7/31
      FE050 工程暫借款；左側借方科目及摘要欄記載「銀行存
      款- 中銀鳳山活期388-5 。收回FE050 暫借款388-5 」（
      見同上詐欺(二)卷第144 頁）；同日之「收款通知單」備註
      欄內記載：騰筠款，金額2,817 萬1,258 元（見同上詐欺
      (二)卷第142 頁），同日之編號110101號轉帳傳票貸方欄之
      科目及摘要記載「其他應收款- 收騰筠款」、「金額2,81
      7 萬1,258 元」；左側借方科目及摘要欄記載「銀行存款
      - 萬通活期999-8 、收騰筠款999-8 」（見同上詐欺(二)卷
      第141 頁），計沖帳39,671,258元（750 萬元+400萬元
      +2,817萬1,258 元）。惟如前述(四)所述，上開金額均係附
      表二編號8 、11、12所示計面額4,000 萬元之支票均係87
      年11月4 日由案外人張廣宇在世華商銀之00000000000 號
      帳戶提示後，於同日由張廣宇購買票號BE0000000 號、BE
      0000000 號，金額各為7,500 萬元、2,817 萬1,258 元之
      台支在萬通銀行南京東路分行兌現後，匯入長城重工公司
      在萬通商銀高雄分行帳戶，而非收回琉球焚化爐之押標金
      、長榮海事工程暫借款，且長榮海事工程有限公司及屏東
      縣琉球鄉公所，亦分別函覆稱：並無工程暫借款之資料、
      無任何出入帳資料（含押標金）等語（見原審(三)卷第68、
      70頁），是上開會計憑證，即支出款項申請單、轉帳傳票
      、收款通知單上所載收回押標金、工程暫借款、收回騰筠
      款之其他應收款等，均為不實之事項，亦堪認定。
    (7)長城公司87年8 月13日「支出款項申請單」2 紙內分別記
      載「大園工業區污水廠擴建工程押標金1,600 萬元」、「
      支票抬頭：台灣省政府建設廳大園工業區管理中心」、「
      龜山工業區污水處理廠擴建工程押標金1,650 萬元」、「
      支票抬頭：台灣省政府建設廳龜山工業區管理中心」（見
      詐欺(二)卷第192 、194 頁）；同日編號080221號、080223
      號「轉帳傳票」貸方欄之科目及摘要記載「銀行存款- 泛
      亞活期299-2 、大園污水廠押標金299-2 」、「貸方金額
      1,600 萬元」，左側借方科目及摘要欄記載「暫付款- 大
      園污水廠押標金」；「銀行存款- 泛亞活期299-2 、龜山
      污水廠押金299-2 」、「貸方金額1,650 萬元」，左側借
      方科目及摘要欄記載「暫付款- 龜山污水押金」（見同上
      詐欺(二)卷第191 、193 頁）。87年8 月18日「支出款項申
      請單」記載「南化淨水廠二期淨水處理設備押標金850 萬
      元」、「台灣省自來水股份有限公司：支票抬頭」（見同
      上卷第189 頁）；同年月20日編號080587號「轉帳傳票」
      貸方欄之科目及摘要記載「銀行存款- 一銀活期03312-1
      、押標金3312-1」、「貸方金額990 萬元（按其中140 萬
      元係用於台南污水廠押標金）」，左側借方科目及摘要欄
      記載「暫付款- 南化淨水廠押標金」、「借方金額850 萬
      元」（見同上詐欺(二)卷第188 頁），87年8 月20日「支出
      款項申請單」記載「GE-008案號玄馬企業有限公司工程暫
      借款、700 萬元」（見同上卷第197 頁）；同年月18日編
      號080483號「轉帳傳票」貸方欄之科目及摘要記載「銀行
      存款- 一銀活期03312-1 、GE工程暫借款3312-1」、「貸
      方金額700 萬元」，左側借方科目及摘要欄記載「暫付款
      -GE008工程暫借款700 萬元」（見同上詐欺(二)卷第196 頁
      ），經代為合計上開3 筆款項之金額為4,800 萬元。再依
      87年11月7 日編號002625號「收款通知單」記載：收回8/
      20日南化淨水押金850 萬元（見同上詐欺(二)卷第177 頁）
      ；同日編號002624號收款通知單記載：收回8/13日龜山押
      金1,650 萬元（見同上詐欺(二)卷第179 頁）；同日編號00
      2623號「收款通知單」記載：大園押金收回8/13，金額
      1,600 萬元（見同上卷第181 頁），相對應地於同日之編
      號110180號「轉帳傳票」貸方欄之科目及摘要記載「暫付
      款- 沖8/20南化押金收回」、「金額850 萬元」，左側借
      方科目及摘要欄記載「銀行存款- 萬通活期999-8 、收回
      南化押金999-8 」（見同上詐欺(二)卷第176 頁）；同日編
      號110181號「轉帳傳票」貸方欄之科目及摘要記載「暫付
      款- 沖8/13龜山押金收回」、「金額1650萬元」，左側借
      方科目及摘要欄記載「銀行存款- 萬通活期999-8 、收回
      龜山999-8 」（見同上詐欺(二)卷第178 頁）；同日編號
      110182號「轉帳傳票」貸方欄之科目及摘要記載「暫付款
      - 沖8/13大園押金收回」、「金額1,600 萬元」，左側借
      方科目及摘要欄記載「銀行存款- 萬通活期999-8 、收回
      大園押金999-8 」（見同上詐欺(二)卷第180 頁），同日編
      號110183號「轉帳傳票」貸方欄之科目及摘要記載「暫付
      款- 沖8/18GE008 工程收回」、「金額700 萬元」，左側
      借方科目及摘要欄記載「銀行存款- 中銀鳳山活期388-5
      、收回GE008 工程款388-5 」（見同上詐欺(二)卷第182 頁
      ），經代為合計上開4 筆款金額亦為4,800 萬元。惟如前
      (四)所述，上開金額係由附表2 編號9 、10面額合計為5,00
      0 萬元之支票，經案外人吳朱衣、王蕙珍等人之帳戶提示
      付款後轉匯入長城公司之帳戶內，而台灣省自來水股份有
      限公司亦覆稱：該公司於87年間並未辦理龜山工程、大園
      污水廠工程，南化淨水廠淨水設備工程係於81年7 月7 日
      招標，長城公司並未參與投標等語（見原審(二)卷第287 頁
      ）；長城公司亦未於87年8 月間支付玄馬企業有限公司之
      事實，亦經該公司函覆在卷（見原審(三)卷第67頁）；大譽
      實有限公司亦覆稱：因公司3 次搬遷，負責人去職，所查
      之工程已屆7 年，長城公司是否於87年10月24日收其該公
      司666 萬7,500 元工程款，已無相關資料可供查詢等語（
      見原審(三)卷第69頁）而無從證明，是上開會計憑證即支出
      款項申請單、轉帳傳票、收款通知單內所記載均為不實之
      事項，亦堪認定。
  (六)上開案外人吳朱衣、孫仲瑜、張廣宇、黃淑貞、王蕙珍等人
    在國泰世華商業銀行南京東路分行之帳戶係由卯○○使用等
    情，業據證人卯○○、張廣宇、王蕙珍分別於原審證述在卷
    （見原審(一)卷第312 頁、原審(七)卷第332 、334 頁），又附
    表二所示支票係被告辛○○交予卯○○用以清償其先前為長
    城公司而向卯○○所借款項，嗣後被告辛○○再為長城公司
    向卯○○借款，卯○○遂又將上開票款分別匯入長城公司及
    銓閤工程公司等情節，已經證人卯○○於原審證述綦詳（見
    原審卷(二)第311 至317 頁），再銓閤公司係長城重工公司因
    應業務需要而成立之子公司，亦經證人寅○於原審證述在卷
    （見原審(二)卷第197 頁），並為被告乙○○所是認（見同上
    卷第205 頁），另被告辛○○於原審亦供稱：多出的兩億多
    支票是乙○○交給我用來償還之前我幫公司調度的對外借款
    等語（見原審(三)卷第117 頁），此部分亦堪採信。證人卯○○於本院改證：附表二所示支票是辛○○拿來向我借錢，我
    沒有借她，她說支票先放在我那裏，等到支票兌現後，再還
    給她云云（見本院卷(二)第169 頁），核與其於原審之證詞不
    符，亦與前開被告辛○○之供述不合，尚難採信。
  (七)證人乙○○在調查局證稱：「大約在不動產買賣契約簽訂前
    兩週，酉○○在長城公司高雄總公司財務部辦公室與我閒談
    時提起總裁邱淑娟有告知該等土地簽訂之買賣契約交易金額
    必須虛增，好便向金融機構辦理提保借款之用等語（見詐欺
    (一)卷第39頁），證人即被告辛○○於調查局亦證稱：我指示
    台北分公司財務人員與酉○○聯繫將款項（指虛增之土地價
    款）以「押標金收回」、「定存解約」等方式存入長城帳戶
    內等語（見詐欺(一)卷第36頁），而被告酉○○於調查局供稱
    ：存款解約後應有利息收入，而銀行解約存入的款項也應該
    會加上利息，存入的款項絕對會有尾數而非整數，但我未找
    到有利息收入的憑證，顯見該筆款項並非定期存款存入等語
    （見詐欺(一)卷第66頁，詳如理由(五)3.所述）並坦承於上開不
    動產買賣契約簽約時與被告辛○○、乙○○等人同在現場等
    情（見偵查卷(七)第69、70頁），參以證人甲○○（即長城公
    司之出納）於原審證稱：酉○○是會計部經理，負責憑證審
    核等語（見原審(一)卷第213 頁），足證被告酉○○知悉購買
    系爭土地有虛增買賣價金無訛。而被告乙○○係長城公司之
    負責人，此經其自承在卷，並有公司變更事項登記卡在卷可
    憑（見原審(四)卷第85頁），依商業會計法第4 條之規定，被
    告乙○○係商業會計法所稱之商業負責人，被告酉○○則為
    主辦會計，被告乙○○、酉○○就上開填製不實會計憑證之
    犯行有犯意聯絡與行為分擔，應堪認定。被告辛○○雖非商
    業會計法所稱之商業負責人或主辦會計，但其與被告乙○○
    、酉○○間，就上開填製不實會計憑證及帳冊之犯行有犯意
    聯絡與行為分擔，亦甚明灼。另被告乙○○於原審改稱：我
    是聽財務部分的人講，酉○○應該知道虛增價款之事云云，
    核與其先前於調查中所述及前開事證不符，應係避重就輕之
    詞，不足採信。
  (八)綜上所述，被告辛○○、乙○○、酉○○所辯，均係卸責之
    詞，無可採信。本件事證明確，被告辛○○、乙○○、酉○○共同填製不實會計憑證及帳冊之犯行洵堪認定。
二、事實二 （即向中國農民銀行詐欺取財）部分：
    訊據被告辛○○、乙○○、壬○○、酉○○、戊○○、丑○○、黃顯丞均矢口否認上開犯行，被告辛○○、乙○○、壬○○、酉○○一致辯稱：不知道工程合約是虛假的，沒有填
    製不實會計憑證之犯意，亦無向中國農民銀行詐欺取財之犯
    意云云；被告戊○○、丑○○則辯稱：沒有參與向銀行貸款
    之事云云；而被告黃顯丞則辯稱：我是借牌給黃玟棕承攬工
    程，我不知道王玟棕實際上並無承攬屏東崁頂廠建廠工程，
    我開完統一發票後才知道，我沒有虛開統一發票云云。
    經查：
  (一)長城公司以「投資設廠」為由，於88年6 月17日向中國農民
    銀行（現改為合作金庫）申請借款11億4 千萬元，經中國農
    民銀行（主辦銀行）邀同彰化商業銀行、華南商業銀行、中
    國國際商業銀行、誠泰商業銀行等5 家行庫辦理聯貸，經中
    國農民銀行放款審議委員會於88年8 月9 日決議通過准予貸
    款11億元，主辦之中國農民銀行營業部參貸5 億元、其餘參
    貸銀行按參貸比例攤貸6 億元之事實，有中國農民銀行檢送
    長城公司借款申請書、聯貸核貸條件等相關資料在卷可憑（
    見原審(六)卷第28至32頁）。依上開聯貸資料所載，授信之用
    途為「投資興建鋼構製造廠及廢保麗龍液化回收機製造廠」
    ，甲項：貸償他行庫土地融資，最高金額6 億5,000 萬元（
    視撥款當日他行庫實際土地融資餘額撥款）；乙項：興建辦
    公廠房3 億5,000 萬元；丙項：購置國內外機器設備1 億元
    。動用方式：甲項、1 次或分次動用；乙項、按專業機構查
    核進度報告金額7 成撥款，分次動用；丙項、開發國內信用
    狀一次或分次動用，亦得由借提供已購得之本案機器設備發
    票或經主辦行認可之相關憑證金額7 成1 資或分次動用，擔
    保條件：(1)提供座落屏東縣崁頂鄉○○段1208地號等6 筆土
    地合計88,668.25 平方公尺，按鑑價金額（依88.05.25中華
    徵信所評估）8 億8,513 萬元8 折作押，放款值7 億0,810
    萬4,000 元設定第3 順位抵押權13億2,000 萬元予主辦行（
    彰化銀行設定第1 順位抵押權6 億元，本行設定第2 順位抵
    押權權1 億，於本案甲項撥款當日，彰化銀行設定金額6 億
    元辦妥全部塗銷，另本行原設定第2 順位抵押權1 億元與本
    案變更順位，本案設定遞升為第1 順位抵押權）(2)以本授信
    計劃項下興建之建物（以完工後實際登錄面積為準）與土地
    共同設定第1 順位抵押權13億2,000 萬元予本行。建物按鑑
    價金額7 折作押。(3)以本案實際購置之機器設備按鑑價金額
    7 折作押，設定第1 順位抵押權予本行，有上開聯貸核貸書
    在卷可憑（見原審(六)卷第30頁）。
  (二)中國農民銀行等聯貸行庫核貸後，旋即於88年11月2 日撥款
    6 億5,000 萬元代為償還長城公司向彰銀中崙分行等之借款
    債務，長城公司亦依據上開聯貸契約，由大通建築公司於(1)
    88年10月28日以大建業字第187 號函檢送工程融資查核報
    告書、現場查核照片、承造人計價憑證等，向中國農民銀行
    營業部表示：經查核承造人計價金額4 億4,029 萬3,777 元
    ，得核撥工程融資配合款2 億7738萬5080元等語，中國農民
    銀行旋於88年11月15日動撥「乙項」興建辦公廠房工程款金
    額2 億7,738 萬5,080 元予長城公司（見原審(一)卷第491 頁
    以下）。而上開所檢具之計價憑證中，有(1)黃有為公司及鼎
    美公司所簽發如附表三所示統一發票（黃有為公司之發票金
    額共1 億1,077 萬5,000 元；鼎美公司之金額為5,932 萬5,
    000 元）、如附表四編號01至編號04所示長城公司以黃有為
    公司為承包廠商之85年3 月6 日、15日、22日、30日之工程
    / 製造預付款申請書4 紙、以鼎美公司為承包廠商之88年3
    月24日、31日、同年4 月13日、9 日工程/ 製造預付款申請
    書（見原審(一)卷第520 頁至550 頁）；(2)大通建築公司於88
    年11月26日以大建業字第202 號函檢送工程進度查核報告
    書、無積欠工程款證明書，向中國農民銀行營業部表示：經
    查核尚符聯合授信合約規定，可撥融資款3,014 萬9,420 元
    等語，中國農民銀行旋於88年12月15日動撥「乙項」興建辦
    公廠房工程款金額3,014 萬9,420 元了長城公司（見原審(一)
    卷第467 頁以下）；(3)依長城公司所提供之購置機械設備明
    細，丙項撥款1 億0,931 萬0,267 元（見同上卷第419 頁以
    下）；(4)於88年12月17日依長城公司所提供進口機器到單通
    知書動撥「丙項」購置國內外機器設備款1 億0,218 萬8,70
    1 元予長城公司（見原審(一)卷第462 頁以下）。(5)於88年12
    月22日依長城公司所提供進口機器到單通知書動撥「丙項」
    購置國內外機器設備款302 萬8,990 元予長城公司（見同上
    卷第458 頁以下）；(6)於88年12月30日依長城公司所提供進
    口機器到單通知書動撥「丙項」購置國內外機器設備款33萬
    8,083 元予長城公司（見原審(一)卷第453 頁以下）；(7)於89
    年1 月7 日依長城公司所提供進口機器到單通知書動撥「丙
    項」購置國內外機器設備款110 萬3,995 元予長城公司（見
    原審同上卷第446 頁以下）；(8)於89年1 月7 日依長城公司
    所提供交易憑證動撥「丙項」購置國內外機器設備款3,601
    萬6,946 元予長城重工公司（見原審(一)卷第415 頁以下），
    計中國農民銀行等聯貸銀行共撥款如附表三所示10億0,824
    萬1,215 元，有合作金庫商業銀行自強分行檢送之擔保放款
    帳、借款約定書、撥款明細等在卷可憑（見原審(七)卷第153
    頁至172 頁）。
  (三)證人林文盛（中國農民銀行營業部經理）於原審證稱：「（
    問：長城向你們銀行與其他銀行聯貸時，授信的時候如何決
    定給予貸款11億元？）是根據土地買賣的金額去打折，土地
    買賣的金額是依據買賣合約，當時有檢送鑑定報告，鑑定單
    位是由聯貸銀行會議決議要找中華徵信鑑價，鑑價的結果是
    8 億8,000 萬元『按如後係8 億8,513 萬0,794 元之誤』，
    我們打折為6 億5,000 萬元」、「（問：長城聯貸的貸款有
    多少沒有償還？）利息不算，本金10億824 萬1,215 元」、
    「（問：核貸土地貸款的款項依照什麼標準？）先看購入的
    買賣成本，再委託中華徵信所鑑價查證」、「（問：是照中
    華徵信所的鑑定價格還是合約價格來核定貸款金額？）主要
    是依據合約，中華徵信所的鑑價是查證性質」等語（見原審
    (五)卷第66頁以下）。足徵中國農民銀行係以土地買賣契約所
    載買賣價金作為核貸之基準無訛。證人王復成（即長城重工
    公司崁頂廠副理之）於原審審理時證稱：「（問：黃有為與
    鼎美兩家營造公司有無實際參與崁頂廠的建廠工程？）沒有
    」等語；證人劉皆得（即長城總經理室工務協理）、郭國佑
    （長城公司採購發包中心課長）亦均為相同之證述（見原審
    (三)卷第236 、239 、242 頁）；證人林柏林（即崁頂廠之監
    工）於原審亦證稱：「（問：在你實際從事屏東崁頂廠監工
    過程中，有無鼎美營造、黃有為營造公司到現場來承攬崁頂
    廠的興建、施工業務？）公司的名稱我有聽過，但我沒有和
    他們公司的人接觸過。他們應該沒有到屏東來做過」等語；
    證人林信賢（崁頂廠工務課長）於原審亦為相同之證述（見
    原審(七)卷第106 、109 頁）；證人即被告黃顯丞於原審亦證
    稱：「（問：鼎美沒有實際的承攬長程重工在崁頂的工程？
    ）是的」等語（見原審(七)卷第341 頁），被告乙○○於偵查
    中亦坦承黃有為、鼎美公司並未承攬長城公司在屏東崁頂興
    建廠房之工程（見侵占(一)卷第205 頁）。足徵黃有為營造與
    鼎美公司並未承攬長城公司在屏東崁頂建廠工程，所開立如
    附表三所示之統一發票係不實之交易憑證應堪認定。再者，
    長城公司與紐鋒、津盛公司就附表一所示土地之買賣虛增3
    億餘元，實際之價金僅5 億8 千多萬元，已如前述。是中國
    農民銀行等聯貸銀行之承辦人員係因長城公司提出不實之土
    地契約及統一發票致陷於錯誤而准予核准聯貸及撥款應堪認
    定。
  (四)證人即被告酉○○於原審證稱：「（問：妳在原審審理時有
    說跟紐新公司簽完合約後，乙○○有拿土地價款8 億多的契
    約來做傳票，當時他有說這些資料要交給台北的壬○○去辦
    理銀行貸款，是否實在《提示原審(三)卷第289 頁》？）當時
    公司有開支票出去了，公司的小姐要作傳票，要附上買賣契
    約書，所以我有向乙○○要這份來影印，之後乙○○要我將
    這份資料寄去台北，台北要申請聯貸」等語（見原審(八)卷第
    56頁）。按長城購置附表1 所示土地簽約日係於87年9 月22
    日，於88年6 月17日向中國農民銀行等行庫聲請聯貸，中國
    農民銀行於88年8 月9 日決議通過准予貸款，而被告乙○○
    至遲於第一次向彰化銀行中崙分行申請貸款時即已知悉土地
    價金有虛增之情事，業已如前述。又被告乙○○於檢察官偵
    查中供稱：知道長城公司聯貸11億等語（見侵占(一)卷第205
    頁），其於原審復供稱：購置土地有經過股東會、董事會同
    意；貸款是有開股東會、董事會決定等語（見原審(三)卷第12
    9 、219 頁）；「（問：長城公司要向銀行聯貸時，你帶何
    人去向聯貸銀行作簡報？）當時他們談好了，要我們去台北
    作簡報，當時李可鋒、戊○○、劉皆得、壬○○等人都有去
    」等語（見原審(七)卷第393 頁），而其亦於長城重工公司與
    中國民銀行之借款約訂書內簽名（見原審(七)卷第170 頁），
    此外，復有88年6 月15日長城公司討論向中國農民銀行聯貸
    11億元之董事會議記錄在卷可憑（見原審(八)卷第159 頁背面
    ）。再佐以被告辛○○於原審證稱：「（問：妳在原審訊問
    時說：乙○○說發票的問題他要去處理，發包廠商都由他處
    理等語〈指11億聯貸建廠案〉，這些都是實在的嗎？《提示
    原審(一)卷第102 頁》）實在」等語（見原審(八)卷第44頁）；
    證人即被告壬○○證稱「（問：何人指示妳辦理貸款？）這
    是股東會決議，開董事會時董事長有交辦、我向董事長報告
    」、「（問：你們購買土地時，是否就有要以這筆土地來辦
    理抵押借款的意思？）有，貸款是要支付該筆土地的購地價
    金」等語（見原審(三)卷第213 、214 、216 、217 頁），被
    告乙○○於原審亦自承有去銀行簽約等語（見原審(三)卷第28
    7 頁）。足徵被告乙○○自始知情，且被告乙○○事後於長
    城公司向聯貸銀行申請撥款時，亦在附隨業務上所製作附表
    四編號1 至4 ，編號9 所示之工程/ 製造預付款申請書（見
    原審(一)卷第520 頁至第550 頁）、鼎美、黃有為公司之「應
    付款憑單」內用印（見原審(九)卷），有扣案之上開憑單在卷
    可憑，足徵被告乙○○知悉購地虛增鉅額之價金係打算以之
    向銀行貸款行騙，事後復在會計憑證及預付款申請書內為不
    實之登載無訛。
  (五)被告辛○○、乙○○、酉○○於購地時即打算以虛增土地價
    款向銀行抵押貸款，已如前述。證人林信賢於原審證稱：酉
    ○○有帶銀行授信人員去現場《按係指屏東崁頂廠工地》等
    語（見原審(七)卷第109 頁），被告乙○○於調查局亦證稱：
    「（問：為何要虛增前述不動產買賣交易總價額？）大約在
    不動產買賣契約簽訂前兩週，酉○○在長城公司高雄總公司
    財務部辦公室與我閒談時提起總裁邱淑娟有告知該等土地簽
    訂之買賣契約交易金額必須虛增，好便向金融機構辦理提保
    借款之用等語（見詐欺(一)卷第39頁）相符，參以被告酉○○
    於原審審理時自承：我擔任主管後每月個月要預估下個月的
    現金流量表、應付帳款、應收帳款明細表給乙○○等語觀之
    （見原審原審(三)卷第137 頁），復於轉帳傳票主辦會計欄內
    用印（見原審(九)卷）。證人乙○○上開不利於被告酉○○之
    證述應屬可信。是被告酉○○亦知悉購買系爭土地時虛增鉅
    額買賣價金及其虛增之目的係要向銀行抵押詐取資金，事後
    又在會計憑證即轉帳轉票內為不實之記載無訛。被告乙○○
    於原審改稱：「（問：壬○○是否知道你們買地虛增價款之
    事？）她是否知道我不敢確定」、「（問：為何你在調查局
    陳述說，壬○○有跟你講要虛增價款以利向銀行貸款之用？
    ）這是我聽說的，臺北的壬○○我很少跟他聯絡。我是聽財
    務部的人講壬○○、酉○○應該曉得」、「（問：到底壬○○有無跟你講，虛增土地價款是為了日後融資用？）沒有」
    、「（問：你剛才陳述壬○○應該知道土地價格有虛增，此
    是否你的臆測？）是，是聽財務酉○○說的」云云（見原審
    (三)卷第221 頁），應係避重就輕之詞，尚難採信。
  (六)被告壬○○於調查局自承：主要負責銀行往來業務之交涉，
    包括公司存款及貸款、信用額度等業務交涉：工作係作為長
    城公司和銀行之窗口，均已如前述，且其確有參與聯貸案之
    簡報亦據其自承在卷（見原審(七)卷第393 頁）。證人即被告
    乙○○於調查時證述：被告壬○○告訴我要向金融機構辦理
    前述土地擔保借款非得把契約書內載之交易價格虛增不可等
    語（見詐欺(一)卷第39頁），而證人即被告黃顯丞於原審證稱
    ：「（問：你上次經原審通緝到案時，你說會簽系爭工程合
    約，是黃玟宗介紹的，請說明過程？）我和他是舊識，那時
    有個案子要我配合一下，那個案子在高雄、屏東附近，他就
    和我聯絡，問我可不可以配合，有生意可以做，我當然說好
    ，合約是由長程重工打的，我和黃玟棕有到長程重工在台北
    的公司見過壬○○」、「（問：事後你有開發票給長程重工
    公司？）有，我和黃玟棕一起去，我和壬○○、黃玟棕就將
    發票弄好，將發票交給會計組的人員，由黃玟棕出面去處理
    」等語（見原審(七)卷第341 頁）；證人即被告戊○○於原審
    亦證稱：我把合約做好後就寄到台北給壬○○，因為工程廠
    商都在台北，而且也是台北交代要做的，除了黃有為、鼎美
    公司，其他不實之契約也都是台北交代我做的等語（見原審
    (四)卷第236-237 頁）；「（問：鼎美、黃有為，就長程重工
    在崁頂的新建工程所簽訂的合約，是不是你們南部總公司去
    負責裝訂？）是的」、「（問：合約是何人提供？）壬○○
    傳真工程標的的內容、金額、日期，由我依照一般工程合約
    的型式，我請總經理室的小姐將合約用電腦打字製作出來。
    我將合約裝訂好之後，就將合約寄送去台北，因為要配合開
    發票沖賬，所以他有給驗收工程請款的日期」等語（見原審
    (七)卷第345 頁）、「（問：你曾經說之前公司有向辛○○借
    錢，壬○○拿了鼎美、黃有為公司的工程合約要沖帳，你有
    向董事長、總經理李可峰報告，辛○○也有打電話來關切，
    是否實在？《提示原審三卷第230 頁》實在；當時董事長是
    乙○○等語（見原審(八)卷第52頁）。參以被告壬○○向銀行
    接洽，復與被告乙○○等人一同參與銀行聯貸之說明會，事
    後又與黃有為、鼎美等營造公司接洽購買發票及持不實之統
    一發票向聯貸銀行聲請撥款等情觀之，證人乙○○上開不利
    於被告壬○○之證述應屬可信。而被告乙○○、辛○○於購
    地時即打算在買賣契約內虛增土地價款，向銀行融資，已如
    前述，足徵被告辛○○、乙○○、壬○○、酉○○均知悉並
    參與前揭提供系爭土地向銀行詐取財物無訛，渠等所辯不知
    情云云，俱無可信。
  (七)被告戊○○於調查局供稱：鼎美、黃有營造公司之合約是由
    我製作，辛○○曾陸續指示我製作鼎美、大吉、黃有為之工
    程合約，先由辛○○經壬○○轉達需要作帳金額，由我製作
    不實之工程合約書，壬○○轉廠商完成簽約用印手續再交回
    給我由我轉交給工務協理劉皆得等語（見詐欺(一)卷101 頁）
    ；嗣又具狀供稱：鼎美及黃有為營造公司由台北分公司壬○○提供議價相關資料由本人收齊後，指示公司助理小姐繕打
    ；工程合約製作完成交至公司後，由董事長及總經理指示交
    由屏東廠建廠副理王復成核對並蓋公司大小章，寄回台北分
    公司董事長特別助理壬○○完成蓋大小章後寄回公司，合約
    完成後由董事長收取1 份外，餘分別交由屏東廠建廠副理、
    財務部、採購（各）1 份，另1 份由本人交寄壬○○供辦理
    貸款備用等語（見詐欺(一)卷第171 頁）。足徵被告戊○○事
    前之知悉所擬上開工程合約係不實，且用以向銀行貸款無訛
    。再者被告戊○○事後亦於附表十二所示長城公司有關支付
    黃有為、鼎美營造公司款項之轉帳傳票「核准欄」內用印，
    有轉帳傳票在卷可佐（見原審(九)卷）。證人丑○○於原審亦
    證稱：鼎美營造、黃有為營造的預付款申請書、工程進度估
    驗表是戊○○跟劉皆得要我製作的（見原審(三)卷第297 頁）
    。證人李可鋒於原審亦證稱：鼎美營造、黃有為營造的預付
    款申請書、工程進度估驗表上之簽名是我所簽，是為作為財
    務沖帳之用，我是照程序而簽名等語（見原審(三)卷第307 頁
    ）。是被告戊○○亦有參與被告辛○○等以長城公司所購得
    之土地向聯貸銀行詐騙及共同於會計憑證內為不實之登載之
    事實，亦堪認定。
  (八)被告丑○○於檢察官偵查中供稱：「（問：前述三家《指鼎
    美、黃有為、大吉》廠商他們工程/ 製造預付款申請書及工
    程進度比例估驗表是否你參與製作？）戊○○協理與劉皆得
    指示台北交下來要我們配合來做」、「（問：是否知道此三
    家廠商未參與崁頂廠新建工程？）知道沒有參加」、「聽上
    面指示負責執行」等語（見侵占(一)卷第202 頁背面）等語。
    被告丑○○上開自白並有其在附表四所示工程/ 製造預付款
    申請書及工程進度比例估驗表主管欄簽名可資佐證（見原審
    (一)卷第520 頁至550 頁、侵占(二)卷第5 至20頁），被告丑○○上開在附隨業務上文書為不實登載之自白顯與事實相符，
    堪可採信。被告丑○○係長城公司在屏東崁頂建廠之廠長，
    此經其自承在卷，其於業務上填載上開不實之預付款申請書
    後附之黃有為、鼎美之所開立不實之統一發票之金額達近二
    億元，當時要向銀行貸款時，銀行人確有前往現場勘查，則
    被告丑○○豈有不知該預付款申請書係為向銀行請款之理？
    再者，統一發票係會計憑證之一種，而付款前必須經過會計
    程序，於會計憑證上為一定之登載，被告丑○○豈能不知，
    是被告丑○○亦與上開被告辛○○、戊○○、酉○○等有共
    同詐欺取財及在填製不實會計憑證之犯意與犯行無訛。
  (九)被告黃顯丞所負責之鼎美公司確未承攬長城公司在屏東崁頂
    之興建廠房，業據被告黃顯丞於原審自承在卷（見原審卷(七)
    第340 至344 頁、原審卷(八)第131 至139 頁），並經證人劉
    皆得、郭國佑、林柏林、林信賢等人證述在卷，均已如前述
    。被告黃顯丞嗣後翻異，改稱：我是借牌給黃玟棕承攬工程
    ，我沒有虛開統一發票云云，核與其於原審所供及證人黃玟
    棕已於原審證稱：我曾將長城公司在屏東縣崁頂鄉之營建工
    程告訴黃顯丞，但我沒有與黃顯丞去長城公司在台北或高雄
    之公司，也沒有見過壬○○，我沒有拿鼎美公司之發票給任
    何人等情不符（見原審卷(八)第33至37頁），自難採信。另長
    城公司申報88年度營利事業所得稅時，因未提示帳簿憑證供
    核，致無法查明長城公司是否將鼎美公司開立之統一發票
    5,932 萬5,000 元列報於當年度成本或費用科目等情，有財
    政部高雄市國稅局三民稽徵所96年4 月13日財高國稅三營所
    字第0960009399號函在卷可參（見本院卷(一)第242 頁），準
    此，並無積極證據證明被告黃顯丞有幫助長城公司逃漏稅捐
    之犯行，附此敘明。
  (十)中華徵信所企業股份有限公司（下稱中華徵信公司）受長城
    公司委託就附表1 所示土地為價格鑑定，經上開公司於88年
    5 月20日勘估後認價格為8 億8,513 萬0,794 元之事實，固
    有不動產時值鑑價報告在卷可憑（見原審(六)卷第36頁），證
    人己○○（即受僱於中華徵信公司之鑑定人）於原審審理時
    亦證稱：「（問：市場比較法所採取的樣本是如何來的？）
    到當地去詢問代書及其他有關參與土地仲介、買賣的人員」
    云云（見原審(六)卷第465 頁）。惟上開鑑價報告所舉擬交易
    之4 個案例與該徵信公司於87年9 月18日，即近7 個月前就
    附表1 所示土地為鑑價時之交易案例、單價、擬售之時間，
    甚至連同標點符號均完全相同（見原審(六)卷第43、149 頁）
    ，足徵88年5 月20日之鑑估係抄襲前案而來，證人己○○所
    證係到當地詢問代書云云，顯然不實，所為鑑價不足以證明
    附表1 所示土地之市價有8 億餘元，是上開鑑價報告亦不足
    採為被告辛○○等提供抵押貸款之土地之時價與市價相當而
    為渠等有利認定。再者，證人林文勝於原審雖證稱：建物、
    機器之貸款與土地價格無關，渠等認同中華徵信所所鑑定之
    價格云云（見原審(五)卷第68頁）。惟證人黃進雄（中國農民
    銀行之職員）於原審則證稱：「（問：乙、丙項【即興建辦
    公廠房暨購置機器設備】貸款是否屬於信用貸款？）不是，
    是綜合性貸款，提供的擔保品是擔保這3 項貸款」等語（見
    原審(六)卷第470 頁）。按長城公司提供附表一所示不動產係
    供聯貸案全部借款之擔保，且衡之常情，如中國農民銀行等
    聯貸銀行知悉買契約中有關土地之買賣價金虛增2 億餘元，
    必然懷疑借款人之誠信及償債之意願，而否決全部貸款案，
    因此應以證人黃進雄所證較為可信，何況如前所述，長城公
    司持以向中國農民銀行申請撥款之鼎美、黃有為營造公司之
    統一發票亦係不實之憑證，因此被告辛○○等詐騙之金額應
    為聯貸案全部貸款金額，而非僅止於代償土地貸款及代為清
    償長城公司積欠其他銀行之借款部分之金額。
  (十一)綜上所述，被告辛○○、乙○○、壬○○、戊○○、丑○○
    、黃顯丞所辯，均係飾卸之詞，一無可採。本件事證明確，
    渠等犯行洵堪認定。
三、事實三（即以申請開發信用狀向彰化銀行等詐欺取財）部分
    ：
    訊據被告辛○○、乙○○、壬○○、酉○○、戊○○均矢口
    否認有上開犯行，被告辛○○辯稱：本件是受復興國際公司
    委託代為購買鋼料，至於復興國際公司有無提貨，我不清楚
    ，並無向銀行詐取信用狀款項之意云云，被告壬○○、戊○○則辯以：不知道對方有無提貨，沒有詐欺信用狀款項之犯
    意云云，被告乙○○、酉○○則辯以：沒有參與本件，不知
    情云云。經查：
  (一)長城公司由經辦柯永成、主管石秋木於88年8 月31日至同年
    9 月30日填具附表六所示「工程材料請購單」後，再以向國
    外購料之名義，於88年12月22日至89年10月14日止先後向彰
    化銀行中崙分行、華南銀行敦和分行及匯通銀行新莊分行（
    現更名為國泰世華銀行）申請開發進口遠期信用狀，因匯通
    銀行無外匯執照，而轉向中國國際商銀申請，信用狀之額度
    及撥款金額分別如附表九所示之事實，亦有工程材料請購單
    （見詐欺(三)卷第264 、277 、289 、321 頁）、長城重工公
    司之開發信用狀申請書（見詐欺(三)卷第10、18、26、35、55
    、64、73、100 頁）、彰化商銀遠期信用狀登記簿、華南商
    銀進口借款申請書、華南商銀委任開發遠期信用狀契約書、
    華南商銀商業信用狀約定書、進口墊款分戶卡（見同上卷第
    43、44、46、53、65、74、82頁），並經證人劉昭麟（即彰
    化銀行中崙分行職員）、凌啟松（即國泰世華銀行職員）、
    童全華（華南銀行敦和分行職員）、蔡岳松（中國國際商銀
    內湖分行職員）於原審證述在卷（見原審(六)卷第472-474 頁
    ），復有長城公司申請開狀繳納開狀手續費之轉帳傳票在卷
    可憑（見詐欺(三)卷第254 、267 、280 、307 、313 頁）。
    長城公司申請開發上開信用狀係用以向香港商耀亞集團有限
    公司（BRIHT ASIA HOLDINGS LIMITED） 、萬昌集團有限公
    司（VICTOR YLINK HOLDINGS LIMITED） 、JOHNCRANE-LIPS
    等公司（即信用狀內所載受益人）購料之事實，亦有上開該
    公司之發票（IN VOICE）、包裝明細（PACKING LIST）在卷
    可憑（見同上詐欺(三)卷第12、16、17、20、22、23、28、30
    、31、39-42 頁），上開耀亞集團等公司之押銀行（即信
    用狀內所載：通知銀行）係香港恆生銀行有限公司、ABN.AM
    RO.BANK 、STANDARD＆CHAR TERED（即渣打銀行），有上開
    銀行所出具之文件（見同上詐欺(三)卷第11、19、27、36、35
    7 頁）及開發信用狀申請書在卷可憑。附表九所示開狀銀行
    事後已依信用狀所載條件付款之事實，亦有彰化銀行進口結
    匯證實書、華南銀行進口開狀交易憑證、中國國際商銀進口
    結匯證實書（見詐欺(三)卷第61、70、79、255 、269 、287
    、294 、314 、347 頁）。
  (三)依前開信用狀申請書所載，進口貨物係由香港運至高雄，所
    購入之貨物是否裝船，固有I.T.C.NAVIGATION LIMITED船公
    司所簽發載貨證券（BILL OF LADING）在卷可憑（見詐欺(三)
    卷第14、15、24、25、32、33、38、102 頁）。而長城公司
    亦先後出具副提單背書/ 擔保提貨申請書予附表九所示開狀
    銀行核准後，向船公司以擔保之方式提貨（見同上卷第13、
    21、29、62、71、80、101 頁）。再者，依如附表十所示長
    城公司之88年10月30日之4 紙材料驗收單所載（見詐欺(三)卷
    第265 、278 、290 、322 頁），所購入之鋼料固經辦理驗
    收入庫手續。惟證人蕭新民（即正華船務公司之負責人）於
    原審審理時證稱：「（問：正華船務代理公司有無代理QUIN
    CHUN MEN？）有代理過」、「（問：正華船務代理公司有無
    代理長城進口鋼材？）不記得」、「（問：你在調查局對你
    製作筆錄時，有回答確認本公司並無提單號碼是否屬實？）
    當時我應該有查過公司的資料才回答此問題，所以當時我在
    查筆錄中的陳述是正確」、「（問：你在調查局陳稱：你核
    對89年1 月28日、2 月3 日兩航次的海關進口艙單，並沒有
    申請書中由長城進口的鋼板的存在紀錄，此是否表示申請書
    上的鋼板沒有在上開兩個航次進口？）如果有裝船，有開狀
    銀行，就要從那邊查，我這邊查的這兩個航次的資料就是沒
    有裝船進口」、「問：KA00000-00000N-112號、KA00000-00
    00E-3 、KA00001-S125-39 號提單是不是由ITC 公司所製發
    ？）我不認識ITC 公司，一般提單有二種，一種是海運提單
    ，由船公司發的，另一種是攬貨公司所發出的，我認為系爭
    3 張提單應該是攬貨公司所發的，我認為上開提單不是我代
    理的QUIN CHUN MEN 所發出來的提單，如果是的話我可以辨
    識出來」、「貨從香港過來，若ITC 拿到我公司的提單，台
    灣的收貨人手上拿的是ITC 的提單要取貨時，還是要拿我發
    的提單來取貨。據我查詢的結果這批貨根本不在我的艙單裡
    面，沒有上船」等語（見原審(四)卷第68頁、原審(七)卷第339
    頁）；核與其於調查局證稱：「（問：『提示長城公司於89
    年2 月1 日向華南銀行提出申請之副提單背書擔保提貨，提
    單號碼：KA00000-00000N-112號』該份副提單背書擔保提貨
    申請書所進口之貨品是否由貴公司所租用之QUIN CHUN MEN
    輪船承載進口？）經我核對本公司89年1 月28日、2 月3 日
    兩航次的海關進口艙單，並無該申請書中由長城公司申請進
    口之STAI NLESSPLATE 貨品之承載記錄，另該申請書中是向
    I.T.C.NAVIGAT ION LIMITED 申請提貨，所以該KA00000-00
    00N-1129號提單我無法確認是否由I.T.C 公司所製發，但我
    可以確認本公司無該提單號碼」等語相符（見詐欺(一)卷第13
    8 頁）。證人柯永成（即長城公司在西濱快速道路工程之工
    地主任）於原審亦證稱：長城根本沒有向香港購買任何鋼材
    及工程組裝軟體系統等語（見原審(四)卷第71頁）。足徵上開
    提單所載之貨物並未進入我國無訛。
  (四)證人朱芝薏於原審證稱：向3 家銀行申請信用狀所有資料都
    是辛○○、壬○○交給我等語（見原審(四)卷第62頁）。被告
    辛○○於調查局調查時供稱：「（問：長城公司前述以開發
    信用狀採購之鋼管、鋼板等材料是否實際進口？）沒有，我
    等只是以虛開信用狀方式來取得銀行資金」、「約在88年9
    月間，長城公司週轉陷入困境，所以我經常向外調錢，有認
    識一些公司、金主，當時即有一家公司（名稱已記不得）向
    我表示其在香港有分公司，若長城公司有信用狀額度，可以
    透過該公司來安排，由長城以購料名義向銀行申請開發信用
    狀，該香港公司配合押匯，所得之款項須扣除押匯金額的15
    ％之佣金，85％的款項會直接在台灣匯入長城公司之帳戶內
    ，我即指示長城台北分司司採購部經理嚴國雄依這家台灣公
    司所給的物品、數量等購料條件資料，配合填寫開發信用狀
    向前述銀行提出申請，待銀行完成開發信用狀後銀行人員會
    告知採購部朱姓人員前述信用狀電碼，該台灣公司也會主動
    電詢本公司之朱小姐，完成確認後該台灣公司即會將信用狀
    金額85％之款項於1 、2 天內匯入長城公司之帳戶內，隔幾
    天後該香港公司就會將整套的提單、發票的資料寄給銀行，
    銀行則會通知財務部分人員去領取，再由長城城重工公司高
    雄總公司財物部協理戊○○配合制作物料驗收單等資料」、
    「（問：妳以虛開信用狀方式向3 家銀行取得資金之流向？
    ）這些錢有的匯入長城重工，有的被我用於償還對外借款」
    、「事實上僅為調度資金使用，沒有相關貨物進口」、「我
    要求先將資金匯至長城重工公司在台北之銀行帳戶內，再分
    別轉至長城公司各銀行的帳戶內，有部分供長城公司用，有
    一部分則再由我用於償還我替長城在外調借款頁」等語（見
    詐欺(一)卷第89頁背面至第100 頁）。而依申請開發信用狀申
    請書貨品內容欄所載，所欲進口之貨物為：「STAINSTEELLI
    NE PIPE 」、「HOT ROLLED STEEL PLATE」、「STAINPLATE
    」等鋼料，再參以被告辛○○及證人柯永成上開供證，足徵
    被告辛○○係以購置鋼料向銀行施用詐術，而套取銀行資金
    ，所謂購買及驗收上開鋼料之工程材料請購單、材料驗收單
    （見詐欺(三)卷第264 、265 、277 、278 、289 、290 、32
    2 頁）所載有關採購、驗收合格等事項，均為不實之記載無
    訛。長城重工公司確未向香港商耀亞、萬昌、JOHNCRANE-LI
    PS等公司購買鋼材，已如前述。則長城公司以支付購買上開
    鋼材，而填製如附表所示之鋼管購料應付款憑單即請款單（
    見詐欺(三)卷第260 、273 、285 、317 頁）、付購料款等轉
    帳傳票（見同上卷第259 、263 、272 、276 、280 、282
    、284 、288 、316 、320 頁），均屬在會計憑證上為不實
    之填載，亦堪認定。
  (五)證人辛○○於調查局證稱：「當時長城公司急需資金，我在
    外四處調錢，其中有一位借貸對象告訴我長城重工如果在往
    來銀行仍有信用狀額度，便可以用開立信用狀給他指定的公
    司，一經完成開狀程序且由銀行確認，長城重工公司就可以
    取得開狀金額8 成至8 成5 的資金，當我決定用此種方式調
    得資金時，因長城內部仍需提出開狀申請、進貨程序、會計
    程序控管上的配合，我有將上情告訴董事長乙○○、壬○○
    、戊○○、酉○○等人，請壬○○負責與銀行的聯繫領取單
    據，戊○○負責進料表單製作，酉○○負責帳務上的處理」
    等語（見詐欺(一)卷第99頁背面）；於原審審理時證稱：「（
    問：要付出15％給出口商是何人決定的？）是乙○○跟壬○○講的，也有跟我講，我們同意後才進行開狀作業」等語（
    見原審(五)卷第12頁），且衡諸常情，開狀銀行除於開狀前時
    需用印蓋章外，亦會要求公司負責人在借貸契約內簽名，被
    告乙○○既係長城公司之負責人，則於簽訂借款契約時豈有
    不加聞問之理？被告壬○○除坦承上開信用狀之開狀銀行均
    係其所洽詢外（見原審(一)卷第99頁、原審(八)卷第132 頁），
    亦以證人之身分證稱：「（問：開發信用狀之前高雄總公司
    的人是否知情？）這是董事長交待的事，因為當時公司資金
    很吃緊」、「辛○○與酉○○是常常在聯絡資金方面的調度
    」等語（見原審(四)卷第255-256 頁）。被告乙○○事後亦在
    上開扣案88年07月27日、同年09月27日、同年10月1 日、同
    年10月14日之應付款憑單內蓋章用印。被告戊○○除於調查
    局供稱：我記得當時長城公司有關人員柯永成、李蓓蓓及我
    等獲悉前述以開發信用狀採購鋼管、鋼板等材料實際沒有進
    口時，都紛紛表示不願意繼續配合辦理有關材料驗收、入庫
    登帳、出帳等工作等語（詐欺(一)卷第111 頁），足證其亦知
    悉鋼料並未進口外，仍在上開扣案之88年10月01日、同年10
    月07日、10月12日、10月20日、10月28日、10月30日轉帳傳
    票內用印（見詐欺(三)卷第254 、259 、263 、267 、272 、
    276 、280 、284 、292 、307 、313 、316 、320 頁）。
    是依證人辛○○上開所證：我有將上情告訴董事長乙○○、
    壬○○、戊○○、酉○○等語觀之，被告壬○○、酉○○、
    戊○○就被告辛○○以申請信用狀套取資金之詐欺取財均知
    之甚詳，且各自分擔部分之行為，即被告壬○○負責向金融
    機構申請信用狀，被告酉○○負責在會計帳冊即轉帳傳票為
    不實之登載，被告乙○○、戊○○在應付款憑單即請款單（
    代傳票）內用印無訛。被告辛○○辯稱：申請信用狀當時確
    有要買材料云云，嗣又辯稱：我是替需要買材料而沒有信用
    狀額度的廠商代開信用狀，從來沒想要詐欺銀行，且後續手
    續如何辦理我未參與，亦不知情云云；被告壬○○辯稱：我
    僅負責向銀行申請信用狀，不知實際上並非用以購買鋼料，
    被告戊○○辯稱：事前不知被告辛○○以申請信用狀向銀行
    詐欺，係事後才配合出帳云云；被告乙○○辯稱：我未參與
    申請信用狀，不知辛○○等要申請信用狀獲取資金云云，被
    告酉○○辯稱：我未參與，亦不知情云云，均無可採信。
  (六)被告辛○○於本院改稱：本件是受復興國際公司委託代為購
    買鋼料，至於復興國際公司有無提貨，我不清楚，並無向銀
    行詐取信用狀款項之意云云，並舉證人巳○○於本院證述：
    我曾偕同復興國際公司翁先生到長城公司與乙○○洽談，約
    定由長城公司提供信用狀申請程序，供復興國際公司進口鋼
    材，進出貨物由復興國際公司負責處理，我只是帶復興國際
    公司翁先生去找乙○○，介紹他們認識並洽談流程，實際交
    易過程我不清楚云云（見本院卷(三)第222 至228 頁），然此
    為被告乙○○當庭否認，參以證人巳○○證述之內容極為籠
    統含糊，自難以其不明確之證詞遽為有利於被告辛○○之認
    定，況被告辛○○遲至本院審理中始為前開抗辯，顯然有悖
    常情，且與其先前所供不符，自難採信。
  (七)綜上所述，被告辛○○、乙○○、壬○○、酉○○、戊○○
    所辯，均係卸責之詞，均無可採。本件事證明確，上開被告
    等犯行洵堪認定。
四、事實四（即掏空長城公司資金）部分：
    訊據被告戊○○坦承填製不實會計憑證犯行，被告壬○○、
    酉○○則否認填製不實會計憑證犯行，辯稱：不知道工程合
    約是假的云云，被告辛○○則矢口否認侵占犯行，辯稱：我
    是為了沖帳，使帳面平衡，並無侵占公司款項之犯意云云。
    經查：
  (一)按黃有為營造、鼎美營造、大吉公司並無承攬長城在屏東崁
    頂廠A 、B 區的工程；升泰工程也沒有承攬上開工程的設計
    之事實，業據被告辛○○、壬○○、戊○○、酉○○、丑○○於原審行準備程序中同意列為不爭執之事項（見原審(五)卷
    第152 頁）。黃有為營造、鼎美營造公司確未承攬上開工程
    之事實，並經證人劉皆得、郭國佑、林柏林、林信賢等人證
    述在卷，已如前述。被告丑○○於調查局供稱：「（問：大
    吉工程有限公司有無承攬長城屏東崁頂廠新建工程？）我任
    職長城重公司期間，大吉公司從未承攬長城重工公司之工程
    」等語（見侵占(二)卷第72頁）；於檢察官偵查中供稱：「（
    問：鼎美、黃有為2 家營造公司有無承攬工程？沒有」等語
    （詐欺(一)卷第147 頁）。證人郭國佑於調查局亦證稱：大吉
    、升泰公司都沒有承攬屏東崁頂廠建廠工程，我記得戊○○
    也曾經將與大吉公司簽妥的合約書交給我，並指示我補做工
    程發包作業手續」等語（見侵占(二)卷第105 頁）。證人劉皆
    得於調查局另證稱：「大吉工程有限公司從未承攬長城屏東
    崁頂廠之工程」等語（見侵占(二)卷第96頁）。證人即被告戊○○於原審亦供稱：升泰部分事實上是沒有承攬長城公司在
    屏東崁頂之工程（見原審(四)卷第233 頁）。足徵大吉、升泰
    、鼎美、黃有為等公司並未承攬長城公司在屏東崁頂廠之工
    程。
  (二)長城公司雖曾於87年3 月10日與長榮海事工程公司就「桃園
    縣環境護局復興鄉小型一般廢棄物焚化爐興建工程」簽訂工
    程合約，工程地點：桃園縣復興鄉。合約總價新台幣1 億1,
    699 萬1,079 元，保證人環祥工程顧問有限公司，有被告辛○○所提出之工程合約書、長榮海事工程公司所簽發，以長
    城公司為受款人之面額1,169 萬9,108 元之支票影本在卷可
    憑（見原審(七)卷第280 頁）。惟經原審向桃園縣政府環境保
    護局函查結果，上開「復興鄉小型一般廢棄物焚化爐興建工
    程」係由桃園縣政府環境保護局與大譽實業公司於86年11
    月20簽訂合約，大譽實業公司之負責人為吳顏秀美，保證人
    長城鐵工廠公司（按係長城公司之前身），有該局檢送之工
    程合約書、契約保證書等在卷可憑（見原審(七)卷第310 頁至
    第319 頁）。雖大譽實業公司之負責人吳顏秀美已出境，有
    入出國日期證明書在卷可憑（見原審(七)卷第299 頁），無從
    傳喚，惟證人張文江（即桃園縣環保局職員）於原審證稱：
    90年間大譽實業公司因財務上問題，週轉困難，大譽實業公
    司要求環祥工程公司履行保證合約，當時有簽一個履行保證
    人接辦的合約等語（見原審(七)卷第337 頁）。足徵桃園縣環
    境護局係將上開焚化爐興建工程發包給大譽實業公司，嗣後
    由環祥工程公司完成焚化爐之興建工程，長榮海事及長城公
    司均未承攬上開焚化爐興建工程無訛。證人彭貴錦於原審證
    稱：長城公司有承攬上開工程將之轉包給長榮海事云云（見
    原審(七)卷第113 頁），顯與事實不合所證委難採信。證人陳
    美秀於原審雖證稱：我們是有向長城公司分包一些工程來做
    ，工程項目很多，因為歷經十年，項目已經不清楚了等語（
    原審(七)卷第192 頁），亦不足以證明長榮海事有自長城公司
    轉承攬上開焚化爐興建工程無訛。從而被告辛○○所提出之
    上開工程合約書，不足以證明長榮海事公司有承攬長城公司
    之焚化爐興建工程。
  (三)被告辛○○於原審自承：「（問：鼎美、黃有為、昇泰顧問
    、大吉工程、翔復、長榮海事工程之合約後來都是用來作為
    還妳錢的出帳方式？）是的」等語（見原審(八)卷第133 頁）
    。被告酉○○於偵查中亦供稱：「（問：邱淑娟向外調度資
    金錢有無進公司？）她依應收工程款的名義進來，這些工程
    款是為公司調的錢」等語（見侵占(一)卷第236 頁）。被告壬○○於調查局亦證稱：「邱淑娟（即辛○○）為了取回其以
    健伸公司、詮禾公司等業主名義匯入長城公司帳戶之款項，
    在公司董事會同意下，由邱淑娟找了鼎美公司、黃有為公司
    、大吉工程公司，指示戊○○先製作不實工程合約，之後邱
    淑娟會將索回之發票親自或透過我交給戊○○、酉○○等人
    ，戊○○、酉○○即依長城公司工程款請款流程要求屏東崁
    頂廠人員配合制作「完工比例表」，應付憑單（請款單）等
    資料循會計作業報銷登帳及開之支票，再由酉○○將支票交
    予邱淑娟、寅○等人領收」等語（見侵占(二)卷第141 頁背面
    ）。是鼎美、黃有為、昇泰顧問、大吉工程、翔復、長榮海
    事工程公司均係被告辛○○借用渠等名義自長城公司出帳領
    款或匯款入長城公司之工具，實際上並未承攬長城公司之工
    程，應堪認定。
  (四)被告壬○○於原審行準備程序時供稱：「（問：一開始幫公
    司調錢，借錢是以自己名義還是公司名義？）因為公司當時
    是要上櫃，所以我們不能以股東名義借錢給公司，當時是由
    酉○○告訴我們將錢匯進去，她每次會傳真給我們台北公司
    會計小姐，叫我們把錢匯到哪個帳號，公司如果要還我們借
    的錢，就由我們通知公司，應匯錢的對象，因為錢是我們借
    的，我們才知道要將錢還給哪家公司」等語（見原審(一)卷第
    98頁）；於審理中以證人之身分作證時亦證稱：「（問：戊○○所陳述，有關要還給邱小姐的款項，出帳方式是否實在
    ？）我知道辛○○有用這種方式借給公司錢，公司也有用這
    種方式還錢。因為後來我有幫董事長在台北找到健伸、詮禾
    公司。這是我請臺北的業務部門去找，所以我知道有用這種
    方式來做公司的借、還款」等語（見原審(四)卷第254 頁）。
    證人戊○○於原審證稱：「（問：辛○○有無向外調度資金
    給公司？）她本人有跟我提過，要我製作不實的工程合約把
    資金匯進來」、「（問：如何出入帳？）就是以對外承包工
    程做為入帳的方式」、「（問：你說後來是辰○○建議用不
    實的契約作帳？）是」等語（見原審(四)卷第231 、236 頁）
    。如前所述，被告辛○○亦自承其係利用上開鼎美、黃有為
    等公司之名義作為其與長城公司間資金往來之工具。再依被
    告辛○○於原審先後自承：「我借錢給長城重工公司，因為
    公司要上櫃，證券商建議我不要用股東往來跟私人借款，所
    以才會用其他不實的會計項目，例如應收工程款」等語（見
    原審(二)卷第271 頁）；知悉要取回借給長城重工公司之借款
    要經過會計作帳手續等語（見原審(八)卷第133 頁）觀之，被
    告辛○○有利用長城公司之會計人在會計帳冊內為不實登載
    及自長城公司公司挪用資金之犯意與犯行應堪認定。
  (五)證人郭國佑於原審證稱：「（問：你在調查局有陳述，崁頂
    廠動工後好幾個月，長城的協理戊○○才把公司與大吉公司
    、鼎美營造、黃有為營造等公司簽妥，並裝訂成冊的合約書
    拿給你，並指示你補作正常工程發包程序的作業資料，但是
    你沒有做，此是否實在？）實在」等語（見原審(三)卷第243
    頁）。被告戊○○亦同意將「黃有為、鼎美、大吉等公司與
    長城所簽訂關於屏東崁頂場的工程合約」是由其寄到台北去
    簽訂之事實，列為不爭執之事項（見原審(五)卷第152 頁）。
    再者，被告戊○○於調查局調查時亦供稱：辛○○為了套走
    長城資金，曾陸續指示我製作鼎美、大吉、黃有為及升泰公
    司之工程合約，先由辛○○經壬○○轉達需要作帳金額，由
    我製作不實之工程合約書，壬○○轉廠商完成簽約用印手續
    再交回給我由我轉交給工務協理劉皆得，再由工地經辦等人
    製作請款單經由協理等核准請款後，轉給財務部門依公司規
    定程序完成付款手續；另外辛○○亦曾指示我製作長城公司
    承攬詮禾、健伸工程等廠商工程的方式將辛○○的資金匯入
    等語（見詐欺(一)卷第121 頁）。足徵被告戊○○亦知悉被告
    辛○○利用上開鼎美等公司之名義自公司套取資金或以詮禾
    等公司名義匯款給長城重公司，並完成會計程序無訛，其事
    後於檢察官偵查中辯稱：事後才知道鼎美、黃有為營造沒有
    參與承攬云云（見偵查(一)卷第147 頁），應係避重就輕之詞
    ，委無可採。證人即被告辛○○於原審以證人之身分證稱：
    「（問：你借給長城重工公司的錢要進來時，妳會指示會計
    酉○○錢要進來了，要她們做帳？）是的」、「（問：做帳
    的情形如何？）我借公司錢，因為公司要上市了，所以不能
    以股東個人往來名義借款，我是要幫公司，又不知道要用什
    麼名義，當時辰○○、乙○○就說以前沖銷帳務時，可以用
    應收、應付工程款的方式來處理，我對於工程的借貸不清楚
    ，我和董事長乙○○說我負責去借款，但是帳面上要如何處
    理，要由財務部的人配合。比方說沒有作這個工程，但是要
    用工程款名義的錢進入公司，會計的帳冊要配合辦理，若我
    要匯款時，我就請劉春枝問高雄財務部的酉○○要以什麼名
    義匯入，匯款到什麼帳號」（見原審(七)卷第347 頁以下）、
    「（問：妳在原審陳稱借款給長城公司時，酉○○會告訴我
    用什麼名稱匯款等語是否實在？）實在」等語（見原審(三)卷
    第146 頁、原審(八)卷第45頁）。「（問：妳說鼎美營造、黃
    有為營造公司稅款記載7 ％、8 ％的部分是你叫酉○○記載
    的？」不是我叫酉○○他記載，但我代墊稅款《即購買鼎美
    、黃有為營造等統一發票所應支付之營業稅及出售發票人之
    不法利得》之後，會跟酉○○說」等語（見原審(四)卷第283
    頁）。證人劉春枝（長城公司台北辦室處出納）於原審證稱
    ：「（問：有無直接與被告酉○○聯絡？）我有電話聯絡過
    ，聯絡匯款、轉帳的事情」、「我是聽辛○○的指示跑銀行
    」、「（問：當我請你匯款入長城公司時，是否告訴你用什
    麼廠商的名義匯款到長城的哪個戶頭？）有」、「（問：我
    告訴你匯款時，是不是酉○○會告訴你要匯款到哪個帳戶？
    ）酉○○曾經告訴我，要匯款到哪個帳戶」等語（見原審(六)
    卷第423 頁）。證人未○○於調查局調查時證稱：未附「應
    付憑單」及「廠商發票」之6 張付款予鼎美營違之傳票都是
    由經理酉○○以下字條方式記明支票號碼、金額、兌現日期
    交予我鍵入電腦，再上呈課長丁○○、經理酉○○續行辦理
    ，至於為何要製作沒有附憑證或廠商發票之轉帳傳票，我未
    加過問」等語（見侵占(二)卷第111 頁）。足徵被告酉○○除
    知悉被告辛○○係以與長城公司無工程承攬業務往來之公司
    匯錢給長城公司週轉或自長城公司抽取資金並登帳外，亦確
    曾在無任何憑證之情形下，指示會計人員作帳無訛。參以證
    人壬○○上開在調查局證稱：邱淑娟指示戊○○先製作不實
    工程合約，之後邱淑娟會將索回之發票親自或透過我交給戊○○、酉○○，戊○○、酉○○即依長城重工公司工程款請
    款流程要求屏東崁頂廠人員配合制作完比例示，應付憑單（
    請款單）等資料循會計作業報銷登帳及開之支票，再由酉○○將支票交予邱淑娟、寅○等人領收等情觀之，被告壬○○
    、酉○○、戊○○等除就被告辛○○利用上開鼎美、黃有為
    等公司之名義自長城公司提領長城重工公司資金或匯款給長
    城公司之事實知之甚詳。雖證人未○○於原審就上開被告酉
    ○○之指示證稱：「我可能太緊張記錯了」等語（見原審(三)
    卷第246 頁），核與其上開在調查局所證前後不一致，惟上
    開調查筆錄於作成後係經其閱覽無訛後始簽名，有筆錄在卷
    可憑，再者，調查人員於詢問未○○時，被告酉○○並不在
    場，而其於原審審理到庭證述時，係在被告酉○○前為之，
    被告酉○○前又係其主管，證述時難免因昔日同僚關係及是
    否本身亦涉刑責而為不同之證述，是應以其先前於調查局所
    證較可採信。
  (六)證人澎貴錦於原審證稱：「（問：台北部門的資金調度由何
    人負責？）我不曉得，我只知道長城公司有跟辛○○借錢週
    轉」；證人即被告乙○○亦證稱：資金調度由辛○○負責；
    證人即被告酉○○亦證稱：公司資金有出現缺口各等語（見
    原審(三)卷第60頁、第131 頁）。證人即被告壬○○證稱：總
    裁（指被告辛○○）負責調資金給公司用等語（原審(一)卷第
    268 頁）。證人戊○○亦證稱：長城公司有向辛○○借錢等
    語（見原審(三)卷第230 頁、原審(八)卷第52頁）。是被告辛○○辯稱其確有以鼎美等公司之名義（即應收工程款之名義入
    帳）調度資金供長城公司週轉之事實應堪認定。茲應審究者
    係被告辛○○匯款入長城公司之金額及其事後自長城公司取
    回之資金各為若干？亦即究竟是否如被告辛○○所辯其調度
    給長城公司之資金大於其事後取回之資金，並無侵占掏空長
    城公司之資金，僅生在會計憑證不實登載而不生掏空公司資
    產之問題。抑或被告辛○○所取回之資金仍多於其借給長城
    公司之資金，併生會計憑證不實登載之問題。
  (七)證人即被告酉○○於原審證稱：妳在調查局時有會同戊○○
    去查核長城公司的相關憑證，製作出長城公司與其他廠商的
    資金流向？）我有依據傳票和調查局做出來的資金流向去做
    核對」、「（問：調查站那裡有做出ABC 表及1-8 等表，有
    無看過裡面的內容？有無和妳核對？）他們有拿表給我，叫
    我去一筆一筆核對扣案的傳票」等語（見原審(八)卷第56、57
    頁）、「（問：妳剛才的陳述向邱借款明細、還邱借款明細
    等表，是因為公司要結束前，辛○○與乙○○協商，公司與
    辛○○之間金錢往來的問題，後來乙○○才叫辛○○把實際
    的明細告訴妳我，由妳來製作明細表，製作完畢後，妳有給
    他與戊○○看等語是否實在？）實在」（見原審(三)卷第144
    頁倒數第12行起）。證人即被告酉○○上開所證核與其於調
    查局調查時所述之根據長城公司傳票核對過程相符（見侵占
    (二)卷第268-322 頁）；被告辛○○亦坦承有與酉○○核對借
    款明細，由酉○○製作向辛○○借款及還款明細（見原審(三)
    卷第145 頁），此外復有證人即被告酉○○所製作上開向辛○○借款、還款明細及調查局調查員根據被告酉○○查核結
    果所製作之資金往來、侵占及償還資金明細表在卷可憑（見
    侵占(一)卷第2-4 頁、276-295 頁）。依據上開酉○○所製作
    之長城公司向被告辛○○借款明細所載，被告辛○○以久元
    等公司貸予長城公司之款項計6 億2,502 萬0,167 元，還款
    金額為5 億9,633 萬1,260 元，長城公司尚積欠被告辛○○
    2,868 萬8,907 元；而案發後經被告酉○○會同戊○○核對
    長城公司相關憑證清查結果，被告辛○○借款給長城公司之
    金額為2 億4,904萬7,686元，自長城公司取得之資金為11億
    1,799 萬8,947 元，共侵占長城公司資金8 億6,895萬1,261
    元（1,117,998,947-249,047,686 ＝868,951,261元）。
  (八)證人即被告酉○○於調查局固證稱：「（問：本處依據向辛○○借款明細表及長城重相關轉帳傳票會同妳核對製作的向
    辛○○借款明細表與長城公司轉帳傳票對照一覽表〈下稱A
    表即本判決後附之附表13〉，請妳詳細核對是否與相關帳證
    相符？在向辛○○借款明細表內，有轉帳傳票憑證可稽之金
    額為多少？無憑證可稽之金額為多少？）經我詳細核對該A
    表與相關憑證相符，其中有轉帳憑證可稽部分之金額為249,
    047,686 元，無憑證可稽部分之金額為73,412,200元，利息
    及其他項目之金額為127,834,070 元，共計450,293,956 元
    等語（見侵占(二)卷第307 頁背面）。惟經原審依扣案之傳票
    及日記簿及被告辛○○所提出之匯款單重行清查核算結果，
    被告辛○○借給長城公司款項有傳票、匯款證明、日記簿可
    憑者，共計如附表十五所示4 億9,709 萬7,512 元，除附表
    十五☆部分匯款係以向銀行申請L/C 套得之資金匯入者，共
    計1 億2,954 萬1,500 元，此經被告辛○○陳述明確（見外
    放被告辛○○所提出之計算明細）。而L/C 款項部分雖係被
    告辛○○以長城公司欲購買材料而向銀行套得之資金，惟長
    城公司係該借款之債務人，該款項仍屬長城公司所有，自難
    列入被告辛○○借款給長城公司之數額內。是經扣除後應如
    附表十四所示（497,097,512-129,541,500 ＝367,556,012
    元），被告辛○○以附表所示久元等公司及自己之名義借款
    給長城公司之款項應為3 億6,755 萬元6,012 元。再者，被
    告辛○○確有向鼎美及黃有為公司購買統一發票已如前述，
    依證人即被告黃顯丞於原審審理時所證，金額為發票金額之
    7 ％（見原審(七)卷第342 頁），另依辛○○上開所證，鼎美
    營造、黃有為營造公司稅款為7 ％、8 ％等語，而長城公司
    取得黃有為公司統一發票之金額為1 億1077萬5,000 元；鼎
    美營造公司部分為5,932 萬5,000 元，則被告辛○○代墊之
    稅額應以1,479 萬4,500 元為可採（59,325,000元Ｘ7 ％＋
    110,77,000元Ｘ8 ％＝14,794,500元），被告辛○○主張稅
    額11,808,000元部分應予加計等語，堪予採信。是加計上開
    借款，被告辛○○貸墊及借給長城公司之款項為379,364,01
    2 元。末按一般民間借款之利息為三分計，11,380,920元（
    四捨五入）。則被告辛○○得自長城公司取回之資金為3 億
    9,074 萬9,317 元。
  (九)被告辛○○雖辯稱：其司87,315,000元，以嘉興營造名義匯
    款92,740,000元，代匯入嘉興營造公司之票款187,823,130
    元，以其他名義匯款383,184,443 元，以L/C 名義匯款103,
    648,565 元，亦為其貸予長城公司之款項云云。惟嘉興營造
    公司與被告辛○○間之債權讓與同意書所載客票3 張（見原
    審(五)卷第126 頁），面額分別為40,000,000元、17,321,256
    元、12,560,000元，計69,881,256元即本判決附表編號之部
    分，係被告辛○○以向銀行套得之資金匯入，不應列入其貸
    予長城公司之債權額內，已如前述。被告辛○○雖又辯稱上
    開125,126,211 元部分一部分係其自有之錢，一部分是嘉興
    營造公司的錢，整個是我向嘉興營造公司借款後借給長城公
    司，當時是與嘉興營造的董事長謝逸杰接洽云云（見原審(五)
    卷第14頁）。惟上開匯款既係以嘉興營造公司之名義匯入，
    客觀上即難認係被告辛○○借給長城公司之款項而謝逸杰已
    死亡（見原審(七)卷第321 頁），已無從求證，是難僅憑被告
    辛○○之片面供述，遽為其有利之認定。再者，證人即被告
    戊○○於原審雖證稱：之前長城公司承攬安峰公司之鋼構廠
    案子虧了1 億多元，辛○○就協助請嘉興營造接辦該案完成
    ，由嘉興開票給長城公司兌現，邱詠提就借錢給長城重工公
    司把這個案子結掉等語（見原審(八)卷第52頁）。證人寅○於
    原審亦證稱：長城公司曾承包安鋒的案子虧損1 億多，長城
    公司有向嘉與公司借票票貼，長城公司和嘉興無其他工程款
    往來等語（見原審(七)卷第111 、112 頁）。依證人戊○○、
    寅○上開所證，被告辛○○所稱之以嘉興營造名義匯款92,7
    40,000元，代匯入嘉興營造公司之票款187,823,130 元，均
    係嘉興營造公司與長城公司之借款往來，與被告辛○○無關
    ，不得計入被告邱詠提借款給長城重工公司之款項。另證人
    寅○於本院證稱：嘉興營造公司與長城公司有業務往來，且
    虧了很多錢，但詳情我清楚等語（見本院卷(二)第309 頁），
    尚難作為有利於被告辛○○之證據。再L/C 款項部分之款項
    係屬長城公司所有，亦不能列入被告辛○○借款給長城公司
    之數額內亦已如前述。被告辛○○辯稱：我另以其他名義匯
    款383,184,443 元部分亦未提出任何證據供原審調查，而上
    開款項之匯款名義人既非被告辛○○，自難將上開部分計入
    其借款給長城公司之債權額內，是被告辛○○上開所辯，均
    無可採。再者，經原審向交通部公路總局西部濱海公路南區
    臨時工程處函查結果，亦認「西濱快速公路雲嘉大橋至副瀨
    段工程係由生大營造公司得標，變更設計後有嘉興營造公司
    得標承攬完成等情（見原審(七)卷第301 頁），再證人丙○○
    於本院證稱：我於88年間，受謝逸杰委託，擔任嘉興營造公
    司實際負責人，公司有得標西濱快速道路工程，長城公司是
    我們公司之承包商，後來我離開嘉興營造公司，離開時，該
    工程僅止於準備及協調階段，沒有具體興建事項，至於財務
    問題，非由我負責管理，我不清楚等語（見本院卷(四)第107
    至110 頁），均不能證明長城公司與嘉興營造公司有工程款
    項之往來。再被告辛○○辯以：證人寅○曾提供泛亞商業銀
    行南高雄分行帳戶供長城公司高雄財務部使用，該帳戶內之
    款項4,958 萬元係長城公司財務部控制而非被告辛○○所侵
    占，應予扣除云云，證人寅○雖於本院證稱：長城公司高雄
    財務部需要1 個個人帳戶，我才去泛亞商業銀行南高雄分行
    開戶，該帳戶供長城公司使用云云（見本院卷(二)第311 頁）
    ，然此為長城公司高雄財務部經理即被告酉○○所否認（見
    本院卷(二)第315 頁），而該帳戶內雖有資金匯入長城公司之
    紀錄，但該資金往來紀錄並不能證明寅○之帳戶確係由長城
    公司保管使用，在無其他積極證據佐證下，殊難以證人寅○
    片面之詞遽認該帳戶之資金係屬長城公司所有，被告辛○○
    此部分辯解，尚難採信。
  (十一)被告邱詠提自長城公司取得之資金為11億1,799 萬8,947 元
    之事實，固經證人即被告酉○○查核並證述在卷，且有明細
    表可憑。惟證人申○○於本院證述：我於88年間借給長城公
    司約1 億多元，長城公司有以寅○名義匯款還我7,000 萬元
    等語明確（見本院卷(三)第217 、218 頁），並有轉帳明細表
    附卷可稽（見侵占偵查卷(三)第18、20、24、27頁），此部分
    7,000 萬元，應予扣除。另證人李可鋒於原審證稱：升泰公
    司是我們做桃園煉油廠的工程，升泰公司是設計，是我們接
    的，再轉包給升泰公司，我們不可能去承攬升泰公司的工程
    等語（見原審(七)卷第37頁）；證人唐紀志於原審證稱：我於
    83年進入長城公司擔任專案經理，升泰公司的前身是鳴聯公
    司，長城公司和鳴聯公司有合作一個工程案子，鳴聯公司當
    時長城公司之下包，該案時間在85至87年左右，工程後半段
    因工程延宕，責任劃分問題，有跟鳴聯談，談妥後才能付工
    程款只知道最後付款日其在88年底左右，工程地點在桃園煉
    油廠等語（見原審(七)卷第198 頁以下）。證人辰○○（即長
    城重公司之副總經理）於原審證稱：許林菊是我母親，許蔡
    雪珠是我朋友，長城公司有匯款給許林菊、許蔡雪珠，金額
    我不記得，是有時公司錢不夠，跟許林菊、許蔡雪珠調的，
    長城公司匯給許林菊等人的款項是用於還款等語（見原審(七)
    卷第195 頁），則被告辛○○辯稱調查員所製作之明細中：
    長城支付400 萬元給許蔡雪珠；支付472 萬5,000 元給許林
    菊；支付3,675 萬元給升泰公司並非其所取走，應予剔除即
    非無據。再者，88年04月30日票號AC0000000 號面額300 萬
    元；88年09月14日票號QB0000000 號面額500 萬元；88年10
    月06日票號QB0000000 號面額150 萬元；88年11月08日票號
    OB0000000 號面額787 萬5,000 元之支票係由被告乙○○提
    領，因此被告辛○○辯稱此部分係被告乙○○與長城公司間
    之金錢借貸往來，被告乙○○亦陳稱其有貸予公司金錢1,70
    0 萬至1,800 萬元等語（見原審(八)卷第134 頁），則被告辛○○主張上開款項應予扣除亦應准許。又長城公司未兌現之
    票據1 億2,023 萬5,000 元部分，被告辛○○既未自公司獲
    得上開金錢，亦應予扣除，經扣除上開金額後，被告辛○○
    等自長城公司取得之資金為5 億5,366 萬9,015 元（1,117,
    998,947-614,06 9,015＝503,929,932 元）。
  (十二)綜上所述，被告辛○○、壬○○、酉○○所辯，均屬飾卸之
    詞，不足採信。本件事證明確，被告辛○○、壬○○、酉○○、戊○○共同填製不實會計憑證及帳冊、被告辛○○業務
    侵占犯行，均堪認定。
參、論罪部分：
一、按會計憑證，依其記載之內容及其製作之目的，亦屬文書之
    一種（偶然文書），凡商業負責人、主辦及經辦會計人員或
    依法受託代他人處理會計事務之人員，以明知為不實事項而
    填製會計憑證或記入帳冊者，即該當商業會計法第71條第1
    款之罪，該罪乃刑法第215 條業務上文書登載不實罪之特別
    規定。且刑法偽造文書罪章，係為保護文書之公共信用而設
    ，其處罰雖分別偽造與登載不實而異其規定，但均以足生損
    害於公眾或他人為要件，核與商業會計法第71條之罪並無此
    項規定之情形並不相同，自應優先適用商業會計法之規定，
    因商業會計法第33條定有明文：「非根據真實事項，不得造
    具任何會計憑證，並不得在帳簿表冊作任何記錄。」，倘明
    知尚未發生之事項，不實填製會計憑證或記入帳冊，即符合
    商業會計法第71條第1 款之犯罪構成要件，立法認上開行為
    當然足生損害於他人或公眾，不待就具體個案審認其損害之
    有無，故毋庸明文規定。又商業會計法所定商業負責人之範
    圍，依公司法、商業登記法及其他法律有關之規定，商業會
    計法第4 條定有明文。被告乙○○係長城公司之董事長；被
    告辛○○係長城公司之總裁，負責長城公司之資金調度及決
    策，被告壬○○係董事長室之特別助理兼台北分公司之財務
    經理，負責長城與銀行間洽貸款等業務，被告酉○○係長城
    公司高雄總公司之財務經理，負責會計事務之審核；被告戊○○先後擔任係長城公司總經理室及財務部之協理，負責長
    城公司內部財務稽核等業務；被告丑○○係長城公司在屏東
    建廠之經理，負責建廠業務，此經渠等自承在卷，均為從事
    業務之人，被告乙○○、酉○○並分別為商業會計法所稱之
    負責人及主辦會計。被告等所犯罪名如下：
  (一)事實一部分
    核被告辛○○、乙○○、酉○○虛增土地價款並在會計憑證
    、總分類冊上為不實之登載之所為，於行為時係犯商業會計
    法第71條第1 款之填製不實會計憑證及帳冊罪，被告辛○○
    ；乙○○、酉○○就上開犯行有犯意聯絡及行為分擔，均為
    共同正犯；被告辛○○雖非公司負責人，亦非主辦會計，惟
    依刑法第31條第1 項規定仍應論以共同正犯。
  (二)事實二部分
    被告辛○○、乙○○、壬○○、酉○○、戊○○、丑○○就
    以虛增鉅額買賣價金之土地買賣契約書向中國農民銀行貸款
    ，提供不實統一發票、在暫代憑證之應付款憑單、業務上附
    隨文書工程/ 製造預付款申請書、工程進度比例估驗表上為
    不實之記載，並將上開統一發票、預付款申請書提出於中國
    農民銀行行使，使中國農民銀行陷於錯誤而詐取財物，事後
    復於轉帳憑證內為不實之記載所為，於行為時係犯商業會計
    法第71條第1 款以填製不實會計憑證罪，刑法第216 條、第
    215 條之行使業務上登載不實文書罪、刑法第339 條第1 項
    之詐欺取財罪；被告黃顯丞所為係犯商業會計法第71條第1
    款之填製不實會計憑證罪。被告辛○○、乙○○、壬○○、
    酉○○、戊○○、丑○○就上開商業會計法第71條第1 款之
    填製不實會計憑證、行使業務上登載不實文書、詐欺取財犯
    行，相互間有犯意聯絡及行為分擔，均為共同正犯，被告辛○○、壬○○、戊○○、丑○○雖非公司負責人，亦非主辦
    會計，惟依刑法第31條第1 項規定，就違反商業會計法部分
    仍應論以共同正犯。公訴人認被告黃顯丞填製統一發票部分
    係犯刑法第216 條、第215 條之罪，尚有未洽，起訴法條應
    予變更。
  (三)事實三部分
    被告辛○○、乙○○、壬○○、酉○○、戊○○與香港某不
    詳成年男子就以購買鋼料而向華南等銀行申請開發信用狀套
    取資金及在業務上所作成之工程材料請購單、材料驗收單為
    不實登載、不實填製鋼管購料應付款憑單即請款單、轉帳傳
    票部分於行為時所為，係犯商業會計法第71條第1 款之填製
    不實會計憑證罪，刑法第216 、第215 條之業務上登載不實
    文書罪、、刑法第339 條第1 項之詐欺取財罪。被告辛○○
    、乙○○、壬○○、酉○○、戊○○相互間，就上開犯行有
    犯意聯絡及行為分擔，均為共同正犯。被告辛○○、壬○○
    、戊○○雖非公司負責人，亦非主辦會計，依刑法第31條第
    1 項規定，就違反商業會計法部分仍應論以共同正犯。
  (四)事實四部分
    被告辛○○、壬○○、酉○○、戊○○以不實之工程合約自
    長城公司匯出款項，嗣又於轉帳傳票內為不實記載，於行為
    時所為，係犯商業會計法第71條第1 款之填製不實會計憑證
    罪。又被告辛○○掏空長城公司資金之行為，係犯刑法第
    336 條第2 項之業務侵占罪。被告辛○○、壬○○、酉○○
    、戊○○相互間，就上開商業會計法第71條第1 款犯行，有
    犯意聯絡及行為分擔，均為共同正犯。被告辛○○、壬○○
    、戊○○雖非公司負責人，亦非主辦會計，依刑法第31條第
    1 項規定，就違反商業會計法部分亦應論以共同正犯。
二、被告辛○○、乙○○、壬○○、酉○○、戊○○先後多次詐
    欺取財犯行，被告辛○○、乙○○、壬○○、酉○○、戊○○、丑○○先後多次以明知為不實之事項而填製會計憑證及
    記入帳冊、行使業務上登載不實文書犯行，被告辛○○先後
    多次侵占業務上持有財物罪，被告黃顯丞先後多次明知為不
    實之事項而填製會計憑證犯行，均時間緊接，手法相同，顯
    係基於概括犯意為之，應依修正前刑法第56條連續犯之規定
    各論以一罪，並加重其刑。被告辛○○所犯連續詐欺取財罪
    、連續行使業務上文書登載不實罪、連續以明知為不實之事
    項而填製會計憑證罪、連續業務侵占罪間，有方法結果之牽
    連關係，應依修正前刑法第55條之規定從較重之連續業務侵
    占罪處斷。被告乙○○、酉○○、壬○○、戊○○所犯連續
    詐欺取財罪、連續行使業務上文書登載不實罪、連續以明知
    為不實之事項而填製會計憑證罪間，有方法結果之牽連關係
    ，應依修正前刑法第55條之規定從較重之連續明知為不實之
    事項而填製會計憑證罪處斷。被告丑○○所犯詐欺取財罪、
    連續行使業務上文書登載不實罪、連續以明知為不實之事項
    而填製會計憑證罪間，有方法結果之牽連關係，應依修正前
    刑法第55條之規定從較重之連續明知為不實之事項而填製會
    計憑證罪處斷。被告辛○○等利用長城公司之員工商盛雄、
    朱芝薏等不知情之人犯罪部分應論以間接正犯。公訴人雖未
    起訴被告乙○○所犯事實三部分，惟此部分與公訴人起訴部
    分有連續及牽連犯之裁判上一罪關係，應為起訴效力所及，
    本院自應併予審理。查被告辛○○於85年間因賭博案件，經
    法院判處有期徒刑3 月確定，並於85年10月30日易科罰金執
    行完畢等情，有臺灣高等法院被告前案紀錄表附卷可稽，其
    於5 年內故意再犯本件有期徒刑以之罪，為累犯，應依法遞
    加重其刑。
三、被告等為上開行為後，刑法業於94年2 月2 日修正公布，並
    於95年7 月1 日施行，而被告行為時有關刑法第28條共犯之
    定義，第47條累犯之要件，第33條第5 款罰金最低額，第55
    條牽連犯之處罰，第41條第1 項易科罰金之法定要件及折算
    標準，均經修正，並刪除第56條連續犯之規定，經比較結果
    ，修正後規定並非較有利於被告等人，依刑法第2 條第1 項
    前段規定應適用修正前之規定。又證券交易法第171 條第1
    項第3 款雖規定侵占公司資產者，處3 年以上10年以下有期
    徒刑，得併科新台幣1,000 萬元以下罰金，惟該規定係於93
    年4 月28日修正通過，經與刑法業務侵占罪比較結果，自以
    舊法對被告辛○○較為有利，應適用刑法第336 條第2 項對
    被告辛○○論罪科刑。
肆、不另為無罪之諭知部分：
一、公訴意旨另以：事實一部分，被告辛○○、乙○○、酉○○
    3 人另涉犯刑法第342 條第1 項背信罪嫌。經查：
  (一)按中華民國刑法第342 條第1 項之背信罪係以「為他人處理
    事務，意圖為自己或第三人不法之利益，或損害本人之利益
    ，而為違背其任務之行為，致生損害於本人之財產或其他利
    益者」為構成要件，此觀該條文自明；換言之，必須行為人
    有得不法利益或損害本人利益之意圖，且須本人之財產或其
    他利益受有損害為要件。
  (二)被告辛○○、乙○○、酉○○3 人虛增土地買賣價金2 億7,
    500 萬元，並將該虛增價款匯入卯○○之帳戶內，以清償被
    告辛○○先前為長城公司向卯○○所借款項，嗣後被告辛○○再為長城公司向卯○○借款，因而上開2 億7,500 萬元再
    匯入長城公司及長城公司之子公司銓閤公司等情，業如前述
    。由上述情形觀之，長城公司雖前匯出上開虛增價金2 億7,
    500 萬元，惟該2 億7,500 萬元旋即再匯入長城公司，準此
    ，長城公司並無受損害可言，而被告辛○○、乙○○、酉○○等人亦難認有得不法利益或損害本人利益之意圖可言。本
    件公訴人所提之證據，不足以認定上開被告3 人有背信犯行
    。又上開被告3 人並未將虛增之價金2 億7,500 萬元佔為己
    有，渠等將2 億7,500 萬元自長城公司匯出再匯入之行為，
    難認具有不法所有之意圖，亦無成立侵占罪之餘地。
二、公訴意旨另以：長城公司購入前項土地後，辛○○乃指示辰
    ○○、壬○○分別接洽南、北部之金融行庫辦理融資，並指
    示辰○○洽請中華徵信所製作前述土地時值鑑價報告，以配
    合向銀行辦理貸款之需要，嗣經壬○○洽得彰化銀行中崙分
    行願意受理前述土地融資。88年3 月間，辛○○、壬○○等
    人再將前述虛增土地款之購地合約，及委由中華徵信所製作
    之不動產時值鑑價報告，持向彰化銀行中崙分行申請購地貸
    款，使彰化銀行中崙分行陷於錯誤，誤認右述土地確有該購
    地合約之價值，而准予長城重工貸款，設定抵押權6 億元，
    核貸予長城重工4 億4,600 萬元，因認被告辛○○、乙○○
    、壬○○涉犯詐欺取財罪嫌。經查：
  (一)長城公司以購置廠房土地不足款、營運須週轉金為由，提供
    附表一所示不動產設定抵押權6 億元給向彰化銀行中崙分行
    ，貸得4 億4,600 萬元，彰化銀行中崙分行係於88年3 月23
    日放款，其中3 億9,600 萬元係以不動產擔保放款，其餘5,
    000 萬元係以副擔保放款等事實，除經被告辛○○、乙○○
    、壬○○供認不諱外，並有彰化商業銀行所檢送之88年2 月
    8 日不動產抵押實查鑑定表、88年3 月25日提請常務董事會
    核議授信申請書（內含88年3 月12日第18屆第55次常務董事
    會議決議通過）、交易資料明細表等在卷可憑（見原審(三)卷
    第22-3頁、原審(六)卷第223 頁以下）。依上開受信申請書所
    載，長城重工公司提供土地6 筆、建物3 層，時價為8 億5
    千750 萬2,000 元，鑑價4 億4 千464 萬5,000 元等語；依
    上開不動產抵押抵押實查鑑定表記載：「本件中華科技經濟
    鑑測中心評估每坪3 萬4,500 元；中華徵信所評估每坪3 萬
    3,000 元，本行依其不動產買賣契約書所載每坪3 萬2,000
    元鑑估」等語。足徵彰化銀行中崙分行係依長城公司所提供
    前揭虛增買賣價金之不實買賣契約供彰銀鑑價無訛。
  (二)按刑法第339 條第1 項之詐欺取財罪，係以行為人具有為自
    己或第三人不法所有之意圖為要件。本件被告辛○○、乙○○、壬○○以虛增買賣價金之不實買賣契約向彰化銀行中崙
    分行申請貸款，被告3 人確有施用詐術，固堪認定。惟彰化
    銀行中崙分行貸予長城公司4 億4,600 萬元，並未逾該買賣
    契約實際價額5 億8,250 萬2,800 元，且長城公司事後已清
    償完畢之事實，業經彰化銀行函覆在卷（見原審(三)卷第22-1
    頁），證人楊緒禮 (即彰化銀行中崙分行經理)於 原審亦證
    稱：長城公司已全部清償本息，我們銀行賺了2 千多萬元之
    利息等語（見原審(八)卷第42頁），足證彰化銀行中崙分行並
    無任何損失，而長城公司及被告辛○○、乙○○、壬○○等
    人亦無任何不法利得。因此，殊難認定被告辛○○、乙○○
    、壬○○有不法所有之意圖，自難以詐欺取財罪名相繩。公
    訴人所提證據不足以認定被告辛○○、乙○○、壬○○確有
    此部分詐欺取財犯行。
三、公訴意旨另以：被告辛○○、壬○○、酉○○、戊○○所犯
    事實三部分，由香港某不知名之公司安排配合押匯，將整套
    偽造之船運提單、購料發票等資料傳真予長城台北分公司，
    被告辛○○、壬○○再指示不知情之朱芝薏向開狀銀行提出
    副提單背書擔保提貨申請，致使彰化銀行中崙分行、華南銀
    行敦和分行及中國國際商業銀行內湖分行等3 家行庫陷於錯
    誤，將該等信用狀款項撥付，俟該香港某不知名之公司獲取
    信用狀款項後將整套「偽造提單」、「發票」寄給開狀銀行
    ，使銀行信以為真，以該等偽造之提單、發票依程序解除保
    證責任，因認被告辛○○、壬○○、戊○○、酉○○等另涉
    有刑法第216 條、第215 條之行使偽造私文書之罪嫌（按提
    單應係有價證券）。公訴人認被告辛○○、乙○○、酉○○
    涉有上開業務侵占罪嫌係上開款項已匯入銓閤公司為論據；
    認被告辛○○、壬○○、戊○○、酉○○涉有上開偽造堤單
    等罪嫌亦係以被告辛○○於調查局之自白及扣案之發票、提
    單為主要論據。惟查：
  (一)證人蕭新民（正華船務代理有限公司負責人）於原審證稱「
    我不認識I.T.C 公司，一般提單有二種，一種是海運提單，
    從船公司發的，另一種是攬貨公司所發出的提單，我認為系
    爭三張提單，應該是攬貨公司所發的。因為上開提單不是我
    代理的QUIN　CHUN　MAN 公司所發出的提單，如果是的話，
    我可以辨識出來」、「（問：何種情形下，會由攬貨公司發
    出提單？）有一種情況是，我是攬貨公司，我怕船東去搶我
    的客戶，所以由攬貨公司發提單給客戶，船公司再發提單給
    攬貨公司。還有一種情況是我是攬貨公司，我去集貨可以跟
    船公司談價錢，所以還是由攬貨公司發提單給客戶，再由船
    公司發提單給客戶」、「（問：是否知道上開三張提單是不
    是被偽造的？）真偽我不清楚，但我確定不是我代理的船公
    司發出來的」等語（見原審(七)卷第338 頁）。依蕭新民上開
    所證，雖足證明卷附之載貨券非其所代理之QUIN　CHUN MAN
    公司所簽發，惟仍不能排除係由其他攬貨公司所簽發，是尚
    難以證人蕭新民上開所證，遽以認定提單及發票均係偽造。
    再者，證人蕭新民於調查叵亦僅證稱：我無法確認提單是否
    有I.T.C 所簽發，並未證稱提單等係偽造（見詐欺(一)卷第
    138 頁）。
  (二)被告辛○○於調查局僅陳稱：「隔幾天後該香港公司就會將
    整套的提單、發票的資料寄給銀行，銀行則會通知財務部分
    人員去領取」等語（見詐欺(一)卷第89頁背面），並未坦承提
    單、發票係偽造。此外，復查無其他確切之證據足以證明提
    單、發票係偽造，而被告辛○○、壬○○、戊○○、酉○○
    等亦知情，此部分犯行應屬不能證明。
四、公訴意旨另以：丑○○係長城公司屏東崁頂廠經理，負責該
    廠工程款請款之審查業務，詎竟與辛○○基於共同之犯意聯
    絡，自87年1 月間起以上開支付「久元營造」等公司工程款
    名義，將其取得之各項不實合約及單據，依據長城內部核銷
    程序，製作不實之轉帳傳票，將虛增之購地款、土地貸款、
    建廠聯貸款及公司資金，轉入辛○○指定之帳戶共計11億1,
    799 萬8,947 ，供辛○○渠償還對外借款、購買發票及其他
    費用。總計辛○○以各種名目自長城取走之資產，計11億1,
    799 萬8,947 元，扣除長城公司向辛○○所為借款外，辛○○共計侵占長城資金8 億6,895 萬1,261 元，因認被告丑○○上開部分亦涉有業務上侵占罪嫌。公訴人認被告丑○○涉
    有上開罪嫌係以同案被告辛○○於調查局之自白並有扣案帳
    冊為主要論據。惟據被告丑○○對於擔任長城公司屏東崁頂
    廠經理，負責該廠工程款請款之審查業務暨曾在付給鼎美及
    黃有為公司部分工程款之預付申請書及工程進度比例估驗表
    內為不實之填載、用印之事實，固供認不諱，惟矢口否認有
    與辛○○等共同侵占公司款項、向銀行詐貸財物及之情事，
    辯稱：我不知所填載預付款申請書是用來侵占長城公司之財
    物云云。經查：
  (一)被告丑○○自偵查伊始均未坦承知悉被告辛○○利用其所填
    載付給鼎美及黃有為公司之工程款預付申請書及工程進度比
    例估驗表作為侵占長城公司財物之用。
  (二)證人辛○○自調查時起迄於原審審理時亦從未指證被告丑○○知悉其挪用長城公司資金超過其貸予長城公司之情事。再
    者，上開預付申請書及工程進度比例估驗表係屬不實之登載
    且被告丑○○亦知情，固已如前述。惟被告辛○○確有貸予
    長城公司3 億餘元，而被告丑○○填載之上開預付款申請書
    之金額僅係黃有為公司1 億1,077 萬5,000 元及鼎美公司5,
    932 萬5,000 元，此外，遍查全卷內並無確切證據足資證明
    被告丑○○知悉被告辛○○以其所填載之上開業務上不實登
    載文書作為侵占長城公司之款項，是被告丑○○被訴侵占長
    城公司財務之罪嫌尚屬不能證明。
五、公訴意旨又另以：黃顯丞係鼎美營造公司之負責人，長城公
    司自87年12月間起在附表1 所示土地興建長城「屏東崁頂廠
    」，長城公司為使該建廠工程能向銀行貸得高額資金，遂由
    壬○○與黃顯丞聯繫，取得黃顯丞同意後，由戊○○負責偽
    造鼎美營造承攬「長城屏東崁頂廠Ａ區鋼構預製場基樁及天
    車軌道基礎工程」，合約金額為5,650 萬元，嗣黃顯丞自88
    年3 月起連續多次開立不實之統一發票，交由辛○○等據以
    行使，作為虛增建廠工程款之支出憑據，據以向銀行超額貸
    款、撥款之用，辛○○等旋於88年8 月間，以長城重工公司
    名義，持前述實際建廠合約及與鼎美營造公司間偽造之工程
    合約，併同前述虛增不實之購地合約，向中國農民銀行等五
    家行庫聯貸，使各該銀行陷於錯誤，誤認長城確有支出如數
    工程款，而核准貸款11億元，因認被告黃顯丞除涉有商業會
    計法之犯行外，另涉有刑法第216 條、第210 條之行使偽造
    私文書及、第339 條第1 項之詐欺取財罪嫌。訊據被告黃顯
    丞則否認有公訴人所指行使偽造文書及詐欺取財罪，辯稱：
    我不知長城公司取得鼎美公司所訂定之工程合約是要向銀行
    貸款，亦不知其取得鼎美公司之統一發票是要向銀行請款等
    語。惟按刑法第210 條之偽造私文書罪，以無製作權人而捏
    造他人名義制作該文書為構成要件，如行為對此種文書本有
    制作權，縱令其製作之內容虛偽，且涉及他人之權利，除合
    於同法第215 條之規定，應依該條處罰外，尚難論以首開法
    條之罪（最高法院31年上字第2124號判例參照）。經查：
  (一)鼎美營造公司確未承攬「長城屏東崁頂廠Ａ區鋼構預製場基
    樁及天車軌道基礎工程」，固已如前述。惟被告黃顯丞確係
    鼎美營造公司之負責人，除據自承在卷外，並有原審向台北
    市政函索之公司登記資料、有限公司變更登記事項卡等在卷
    可憑（見原審(六)卷第172 至181 頁）。依扣案長城公司與鼎
    美公司簽訂之工程合副本所載，系爭工程合約簽約之日期為
    88年1 月25日，法定代理人為乙○○（見合約第10頁），而
    乙○○確係長城公司之法定代理人，亦有經濟部所核發之公
    司執照、工廠登記證、營利事業登記證、董監事名冊等在卷
    可憑（見詐欺(三)卷第164 至170 頁）。被告黃顯丞於原審調
    查時亦供稱：契約上的章是我所蓋，契約書是壬○○提供等
    語（見原審(七)卷第240 頁）；其於調查局調查時亦供稱：前
    兩項工款由我本人代表鼎美營造與長城台北分公司簽立工程
    合約書等語（見侵占(二)卷第205 頁），是鼎美營造公司與長
    城間所訂立上開工程合約之內容雖係不實，惟並非無製作權
    人而冒用他人名義所製作之契約書，依上開最高法院之判例
    意旨，自難認上開工程合約係偽造。
  (二)如前所述，長城公司係於88年 6月17日，以「投資設廠」為
    由，檢送虛增買賣價金之土地買賣契、不實之工程合約約向
    中國農民銀行申請借款11億4 千萬元，經中國農民銀行邀同
    彰化商業銀行等5 家行庫辦理聯貸，經中國農民銀行放款審
    議委員會於88年8 月9 日決議通過准予貸款11億元，而鼎美
    係於88年1 月25日即簽訂上開不實之工程合約。因此，此應
    審究者係黃顯丞以鼎美公司之名義與長城簽訂上開工程合約
    時，是否知悉長城公司欲持以向銀行詐貸借款？被告黃顯丞
    在調查局接受調查時並無有關於簽訂上開工程合約及簽發統
    一發票時知悉長城公司係要向中國農民銀行等聯貸銀行貸之
    任何不利於己之供述（見侵占(二)卷第204 至206 頁）。曾與
    被告黃顯丞接洽之同案被告壬○○，負責裝訂合約之被告戊○○及公司之負責人即被告乙○○等自調查局接受調查迄於
    本院審理時就此亦無不利於被告黃顯丞之證述。再衡以常情
    ，出售統一發票者無非在增加他人之進項稅額，作為扣抵項
    目，以減輕營利事業所得稅，亦即販售統一發票者非必然知
    悉購買者會持以向銀行申請撥款作為詐騙之手法，或有可得
    而知卻仍然販售之不確定犯意，此外，復查無其他確切之證
    據足以證明被告黃顯丞有公訴人所指之詐欺取財犯行，此部
    分應係不能證明被告黃顯丞犯罪。
六、公訴意旨另以：事實四部分，被告壬○○、酉○○、戊○○
    與被告辛○○共同掏空並侵占長城公司之資金，因認被告壬○○、酉○○、戊○○另涉業務侵占罪嫌。訊據被告壬○○
    、酉○○、戊○○均否認有業務侵占犯行，辯稱：是依辛○○之指示作帳，並無侵占長城公司資金之犯意，亦未取得任
    何款項等語。經查：被告壬○○、酉○○、戊○○3 人有事
    實四所示明知為不實之事項而填製會計憑證犯行，業如前述
    ，惟公訴人並未舉證證明事實四所示長城公司之資金有流向
    上開被告3 人，或渠等3 人知悉被告辛○○有掏空並侵占長
    城公司資金之不法所有意圖，且與被告辛○○有犯意之聯絡
    。自難以渠等3 人有登載不實會計憑證犯行，即率爾推定渠
    等3 人與被告辛○○有共同業務侵占犯行，被告壬○○、酉
    ○○、戊○○涉嫌業務侵占部分，尚屬不能證明。
七、上開公訴意旨所指部分，本應為無罪之判決，惟公訴人認此
    部分與前揭論罪科刑部分有牽連犯或連續犯之裁判上一罪關
    係，爰不另為無罪之諭知。
伍、撤銷原判決之理由及量刑部分：
一、被告辛○○、乙○○、壬○○、酉○○、戊○○、黃顯丞犯
    罪事證明確，原審法院予以論罪科刑，固非無見。惟查：
  (一)事實一部分，原判決認被告辛○○、乙○○、酉○○另犯業
    務侵占罪，尚有未洽。
  (二)原判決認定被告辛○○、乙○○、壬○○共同為長城公司向
    彰化銀行中崙分行詐騙抵押貸款4 億4,600 萬元，共犯刑法
    第339 條第1 項詐欺取財罪，亦非適當。
  (三)事實二部分，原判決認定被告黃顯丞幫助長城公司逃漏88年
    度之營利事業所得稅14,831,250元，犯稅捐稽徵法第43條幫
    助逃漏稅捐罪，自非洽當。
  (四)事實四部分，原判決認定被告辛○○侵占長城公司資金5 億
    5,366 萬9,015 元，尚有未合。又原判決認定被告酉○○、
    壬○○、戊○○與被告辛○○共同掏空並侵占長城公司之資
    金，渠等3 人亦犯業務侵占罪，核屬無據。
  (五)被告丑○○犯罪時間在96年4 月24日以前，合於中華民國96
    年罪犯減刑條例第2 條第1 項第3 款規定之減刑條件，應減
    其刑期二分之一，原判決就被告丑○○部分量處有期徒刑6
    月，卻未及依上開規定減刑，即非適法。
  (六)原判決未就被告辛○○部分論以累犯並加重其刑，顯有疏漏
    。
二、被告辛○○、乙○○、壬○○、酉○○、戊○○、丑○○、
    黃顯丞上訴意旨否認犯行並指摘原判決量刑過重，檢察官上
    訴意旨以：事實一部分原判決未認定被告辛○○侵占匯入銓
    閤工程公司之3,496 萬1,224 元，事實二部分未論以被告黃
    顯丞幫助詐欺取財罪，及原判決退回被告辛○○涉嫌向庚○○詐欺取財部分（併案退回之理由，詳如後述），均有不當
    云云，雖均無理由，惟原判決既有上開可議之處，自應由本
    院撤銷改判。
三、本院審酌被告辛○○身為企業之經營人，被告乙○○為長城
    公司之負責人；被告壬○○係董事長之特別助理，被告酉○○係財務經理，為主辦會計，均為長城公司之高階重要經營
    人員，本應善盡職責，妥善經營公司業務，確保長城公司會
    計健全，盡企業之社會責任，保障投資人之合法權益，被告
    乙○○身為公司負責人仍掌握長城公司之業務經營權，乃不
    循正途經營，與被告酉○○均不知共同悍衛財務紀律，曲意
    附和，罔顧法紀，填製不實內容之會計憑證及記入帳冊，導
    致長城公司之會計制度形同虛設，被告辛○○掏空公司5 億
    5 千萬餘元之鉅額資金，情節極端嚴重，檢察官求刑5 年尚
    不足以昭炯戒，被告戊○○坦承大部分之犯行，且係受僱人
    ，非居於主導之地位，情節較被告乙○○等高階經營人員為
    輕，被告丑○○亦坦承部分犯行且職位最低，參與之犯罪事
    情節最輕，被告壬○○從中穿針引線，指示製作不實合約，
    購買統一發票，情節亦不輕，惟其夫已因長城公司向中國農
    民銀行借款擔任連帶保證人，財產已經查封，有其所提出之
    假扣押裁定、查封登記書等在卷可憑；被告黃顯丞出售發票
    之金額達5,932 萬餘元，情節非輕，被告酉○○、壬○○、
    戊○○、乙○○未非法取得長城公司之資金等一切情事，分
    別量處如主文第2 至5 項所示之刑，以資警惕。被告丑○○
    、黃顯丞犯罪時間在96年4 月24日以前，應依中華民國96年
    罪犯減刑條例第2 條第1 項第3 款規定各減為有期徒刑3 月
    、6 月，並均依修正前刑法第41條第1 項前段及刪除前罰金
    罰鍰提高標準條例第2 條前段規定，諭知易科罰金之折算標
    準。被告乙○○、壬○○、酉○○、戊○○所犯填製不實會
    計憑證罪，所處之刑均逾1 年6 月，而該罪因與刑法第339
    條第1 項之詐欺取財罪，有牽連犯之裁判上一罪關係，依中
    華民國96年罪犯減刑條例第3 條第1 項第15款及法院辦理96
    年減刑案件應行注意事項第10條規定，應不予減刑。
陸、被告癸○○無罪，上訴駁回部分：
一、公訴意旨另以：長城公司自87年12月間起在附表1 所示土地
    興建長城「屏東崁頂廠」，上開建工程係由張瑞霖建築師規
    劃設計，施工分別由久元營造公司、永暻營造公司承攬，設
    計規劃費用400 餘萬元、工程款3 億5 千萬元，長城公司為
    使該建廠工程能向銀行貸得高額資金，遂由壬○○與黃有為
    營造公司負責人張靜心等聯繫，取得張靜心同意後，由戊○○負責偽造黃有為營造公司承攬「長城屏東崁頂廠Ｂ區鋼構
    預製場新建及基礎樁工程」，合約金額為1 億0,550 萬元，
    癸○○並各自88年3 月起連續多次開立不實之統一發票，交
    由辛○○、壬○○等人據以行使，作為虛增上述建廠工程款
    之支出憑據，據以向銀行超額貸款、申請撥款之用，辛○○
    、壬○○等人，旋於88年8 月間以長城公司名義，持前述實
    際建廠合約及與鼎美營造、黃有為營造間偽造之工程合約，
    併同前述虛增不實之購地合約，向中國農民銀行等5 家行庫
    聯貸，使各該銀行陷於錯誤，誤認長城確有支出如數工程款
    ，而核准貸款11億元，因認被告癸○○涉有刑法第216 條、
    第210 條、第216 條、第215 條、第339 條第1 項之行使偽
    造私文書、行使業務上文書登載不實罪（按填載統一發票部
    分應係商業登記法第71條第1 款之填製會計憑證罪）及詐欺
    取財罪。
二、公訴人認被告癸○○涉有上開罪嫌係以同案被告辛○○於高
    雄市調處之供述及長城公司確有持黃有為公司所製發之統一
    發票向中國農民銀行等五家行庫聲請撥款為論據。惟訊據被
    告癸○○則否認有公訴人所指之上開犯行，辯稱：我當時是
    以我兒子黃有為之名義成立黃有為營造公司，惟公司之實際
    負責人是黃有為之父午○○，統一發票非我所製發，工程合
    約亦非我與壬○○所簽訂，我也未授權午○○為上開簽約及
    製發統一發票等語。
三、長城公司確有於88年1 月25日與黃有為營造公司簽訂工程承
    攬合約，由黃有為營造公司承攬長城公司在屏東崁頂廠B 區
    鋼構預製場新建及基礎工程，合約金額為1 億0,550 萬元之
    事實，有工程合約正本扣案可憑（外放證物），而黃有為營
    造公司確實未承攬上開工程之事實，除據證人劉皆得（即長
    城公司）於原審審理中證述屬實外（見原審(三)卷第239 頁）
    ，並經證人林柏林（即長城公司屏東崁頂廠監工）於調查局
    調查時證稱：「黃有為營造公司實際並未承包長城公司屏東
    崁頂廠新建相關工程」等語（見侵占(二)卷第3 頁背面第5 行
    ）；其於原審審理時亦證稱：「（問：在你實際從事屏東崁
    頂廠監工過程中，有無黃有為營造公司到現場來承攬崁頂廠
    的興建、施工業務？）公司的名稱我有聽過，但我沒有和他
    們公司的人接觸過。他們應該沒有到屏東來做過，我們都是
    和久元營造、永暻公司的人合作」等語（見原審(七)卷第106
    頁）。是黃有為公司確未承攬長城公司在屏東崁頂之新建工
    程應堪認定。證人林柏林上開於調查局所證雖係審判外之陳
    述，惟檢察官與被告癸○○於原審行準備程序時，經原審告
    以係傳聞證據時，均表示無意見（見原審(六)卷第93、94頁）
    ，於言詞辯論終結前復未聲明異議，參酌證人林柏林於原審
    證稱：「（問：偵訊的過程中，調查人員有無對你用不正當
    的方法，要求你說不實的話？）沒有。偵訊完畢之後，偵訊
    人員有讓我看筆錄後再簽名」等語（見原審(七)卷第104 頁）
    觀之，上開審判外陳述作成之經過均符合法定程序，認為適
    當，依刑事訴訟法第159 條之5 之規定，認為有證據能力，
    得作為認定事實之證據，附此敘明。
四、長城公司確有經由大通建築經理公司於88年10月20日查核後
    ，於88年10月28日以大建業字第187 號函檢送黃有為營造
    公司所製發如附表4 所示編號1 至編號4 之統一發票，計1
    億1,077 萬5,000 元向中國農民銀行等聯貸行庫請求撥款之
    事實，亦中國農民銀行函送之查核報告、大建業字第187
    號函、查核報告書、統一發票影本、撥貸申請書、黃有為公
    司出具無積欠工程款證明書等在卷可憑（見原審(一)卷第493
    、502 、503 、521 、523 、540 至550 頁）。再者，如前
    所述，被告辛○○等確有以長城公司欲「投資設廠」為由，
    於88年6 月17日向中國農民銀行申請借款11億4 千萬元，經
    中國農民銀行邀同彰化商業銀行等5 家行庫辦理聯貸，中國
    農民銀行放款審議委員會不知土地買賣價金虛增，陷於錯誤
    而於88年8 月9 日決議通過准予貸款11億元之事實，固堪認
    定。
五、被告癸○○係黃有為公司負責人之事實，已據其自承在卷，
    並有原審向主管機關經濟部中部辦公室函索之公司設立登記
    事項卡在卷可憑（見原審(六)卷第73至82頁），此部分之事實
    亦堪認定。是應審究者係長城公司與黃有為公司簽訂之上開
    工程承攬合約、統一發票是否係被告癸○○所簽訂工程合約
    、填載統一發票或係由被告癸○○授權他人代為簽訂或填載
    ，如係出於被告癸○○所為或授權，其是否知悉長城公司取
    得該工程合約、統一發票是要向銀行詐領款項及被告癸○○
    以黃有為公司之代表人與長城公司簽訂工程合約是否為無製
    作權而為之偽造文書行為？
六、經查：
  (一)黃有為確係午○○及被告癸○○之子之事實，有被告癸○○
    所提出之戶口名簿在卷可憑（見原審(八)卷第153 頁）。而午
    ○○確有其人，除有上開戶口名簿可資佐證外，並有原審依
    職權查詢而得之個人基本資料及台灣高等法院在監在押全國
    紀錄表等在卷可憑（見原審(六)卷第391 、第443 頁）。雖午
    ○○經原審按址傳訊無著。惟證人即黃有為公司之會計賴玉
    菁於原審證稱：「（問在88年、88年間是否受僱於黃有為營
    造公司？）是、擔任發公文、做會計帳目」、「（問：黃有
    為營造公司的實際負責人是誰？）當時公司有一位先生叫做
    午○○」、「（問：你上班期間，癸○○有無到過公司上班
    ？）她有去過公司，但沒有在公司上班」、「（問：公司的
    事情是何人處理？）午○○」、「（問：癸○○去公司是做
    什麼事情？）我不清楚。她很少到我們的單位去」、「（問
    ：你們公司會議時，癸○○有無列席過？）沒有」、「（問
    ：你既然說公司的負責人是癸○○，為何都是由午○○在管
    ？）我不清楚，我只知道上班的時候，都是午○○在公司，
    癸○○很少在公司」、「（問：癸○○有無向公司員工表示
    ，公司的一切都是授權給午○○處理？）沒有講到這件事情
    」、「（問：你是以哪一點認為午○○是公司實際負責人？
    ）因為當初我在工務所時，一切事情都是由午○○處理」、
    「（問：午○○是否有指示你或其他同仁做公司的事情？）
    有」等語（見原審(四)卷第37頁以下），足徵被告癸○○所辯
    ，其僅係公司之名義負責人，公司實際負責人係黃有為之父
    午○○等語，並非無據。
  (二)證人即同案被告辛○○於原審證稱：「（問：你有無跟黃有
    為公司的負責人癸○○接洽過？）沒有」等語（見原審(三)卷
    第223 頁）；證入即同案被告戊○○亦證稱「（問：你有無
    實際跟黃有為營造公司的負責人去接洽？）沒有」等語（見
    同上卷第232 頁）。雖其同時證稱：壬○○拿這兩家工程合
    約（指黃有為及鼎美公司）要沖帳，我有跟董事長、總經理
    李可鋒報告等語（見原審(三)卷第230 頁）；惟證人即同案被
    告壬○○亦證稱：沒有見過在庭之被告癸○○（見原審(三)卷
    第295 頁）；沒有為了跟黃有為公司簽承攬合約而與癸○○
    聯繫之情事各等語（見原審(七)卷第344 頁）。足徵被告癸○○確未因簽訂上開工程承攬合約而同案被告辛○○、壬○○
    、戊○○接洽過。
  (三)經原審向主管機關經濟部中部辦公室調取黃有為營造公司設
    立及歷次變更登記事項卡原本連同前揭扣案之工程合約原本
    送法務部調查局鑑定結果，認工程合約內「黃有為營造公司
    」之印文（編為甲1 類）、「癸○○」之印文（編為甲2 類
    ）與87年12月8 日登訖之變更事項登記卡上所蓋之「黃有為
    營造公司」之印文（編為乙1-3 至乙1-5） 、「癸○○」之
    印文（編為乙2-3 至2-5） 比對結果，形體大致疊合，亦有
    若干紋線特徵相符。工程合約內癸○○之印文（編為甲2 類
    ）與87年2 月10日、同年7 月3 日、同年12月8 日登訖之變
    更事項登記卡上所蓋之「癸○○」之印文（編為乙2-1 類至
    乙2-5 類）是否分別各由同一印章所蓋，仍須有蓋出乙類印
    文之公司大小章實物，經重新採樣並與由2 類進行更精密之
    特徵比對後，方能確認，有法務部調查局95年4 月10日調科
    貳字第09500154690 號鑑定通知書在卷可憑（見原審(六)卷第
    353 頁），是亦無法證明系爭黃有為公司之工程合約係偽造
    。
  (四)證人即同案被告辛○○於調查局調查時就有關黃有為與長城
    公司間所簽訂之工程合約係證稱：「我知道長城公司有以偽
    造不實之工程合約書據以向公司請款，但是我確實不知道執
    行過程」等語（見侵占(二)卷第127 頁背面）。證人辛○○既
    不知執行過程，豈能斷言上開工程合約係屬偽造？參以經原
    審向財政部台灣南區國稅局岡山稽徵所函查結果，黃有為營
    造公司確有向稅捐稽徵機關領用及申請報附表4 編號1 至編
    號4 所示之統一發票（見原審(六)卷第161 頁以下）等情觀之
    ，益徵系爭黃有為營造公司與長城公司之工程合約並非偽造
    。綜上所述，公訴人所舉之證據均不能證明上開統一發票及
    工程合約係係被告癸○○所為，亦不能證明工程合約係偽造
    ，被告癸○○被訴行使偽造私文書、行使業務上文書登載不
    實及詐欺取財罪均屬不能證明，不能證明其犯罪，依刑事訴
    訟法第301 條第1 項規定，自應為無罪之判決。
七、原審法院諭知被告癸○○無罪，並無不合，檢察官上訴意旨
    指摘原判決諭知被告癸○○無罪不當，核無理由，應予駁回
    。
柒、併案退回部分：
一、臺灣臺北地方法院檢察署檢察官移送併辦意旨另以（90年度
    他字第3107號、90年度偵字第21993 號、91 年 度偵續字第
    301 號）：辛○○意圖為自己不法之所有，自稱係長城集團
    之總裁，數次向告訴人庚○○誆稱其旗下長城公司組織龐大
    ，經營績效甚佳，長城公司之股票，將於87年上市、上櫃，
    若先行購買該公司股票，必有利可圖，庚○○不疑有他，遂
    於87年4 月20日，匯250 萬元予被告辛○○，然長城重工公
    司卻未如辛○○所言將股票上櫃，經庚○○詢問後，辛○○
    改稱要直接上市，並向庚○○保證絕無問題，鼓吹庚○○再
    次購買，庚○○惑於其保證，又於88年1 月18日，匯款225
    萬元予辛○○，惟長城公司至今未曾上市、上櫃，嗣經告訴
    人了解，才發現長城公司之財務狀況早已不佳，方知可能遭
    辛○○欺騙，經遍尋辛○○無著，又循辛○○交付名片上之
    統一編號：00000000號，向經濟部查詢，並無該統一編號，
    告訴人方確定受騙上當。辛○○並非證券商，竟販賣長城公
    司股票，亦違反證券交易法第44條之規定等語，因認被告辛○○涉有證券交易法第175 條、刑法第339 條第1 項詐欺取
    財等罪嫌。
二、公訴人認被告辛○○涉有此部分罪嫌係證人即告訴人庚○○
    之證述、證人羅少鴻、呂火金之證述及庚○○所提出之長城
    公司之股票影本為主要論據。
三、訊據被告辛○○則堅詞否認有移送併辦所指之罪嫌，辯稱：
    我並未告訴庚○○公司財物健全，購買股票是係庚○○自己
    評估的；庚○○是透過林帝華介紹，向我購買股票，86年間
    ，長城公司由亞洲、元大等證券公司輔導，同時做上市、上
    櫃之準備，惟88年間，發生金融風暴，長城公司於88年10月
    間，財務無法支撐，結束營業等語。
四、經查：
  (一)告訴人即證人庚○○之指訴固據提出股票影本、匯款申請書
    、被告辛○○之名片等為證。而被告辛○○辛○○之名片上
    確印有長城集團總管理處、長城公司總裁之頭銜，統一編號
    ：00000000（見90年他字第3107號卷第5 頁）。惟證人王欽
    旺於檢察官偵查中證稱：辛○○曾購買我們家族企業長城的
    股票，我們長城是家族企業，二房分持股份，我們這一房賣
    給辛○○8 、9 千萬元股票，另外一房賣上億以上，所以以
    她持有股份數量應操控長城的營業，在86年間我將長城公司
    的股票賣她之後，就與長城公司無關，之前長城公司持有奇
    盟子公司股份，最早長城公司持有奇盟子公司4000多張股票
    ，當時長城公司法人派3 名法人代表擔任奇盟公司董事，可
    以影響奇盟公司的營運等語（見90年度偵字第21993 號卷第
    18頁背面以下），被告辛○○確係長城公司之總裁之事實，
    亦據證人李可鋒於原審審理時證述在卷（見原審(二)卷第183
    頁）。上開名片上所列長城公司之統一編號確為該公司統一
    編號，而非被告辛○○憑空捏造，亦有長城公司之「股份有
    限公司分公司變更登記事項卡」在卷足憑（見90年度偵字第
    21993 號卷第5 頁），是被告辛○○為長城公司總裁，負責
    經營長城公司及該公司所投資之其他關係企業業務，堪可認
    定。
  (二)告訴人庚○○於檢察官偵查中陳稱：辛○○向我說長城要上
    櫃所以才在87年4 月20日匯了250 萬元給她，這期間我有詢
    問辛○○為何一直沒有上櫃的消息，但辛○○向我說長城直
    接要上市，所以我才在88年1 月18日再次匯225 萬元等語（
    見90年度偵字第21993 號卷第53頁背面）；於原審審理時證
    稱：當時在台北有一個千禧學會的聚會認識的，在87年就認
    識，是學會裡面林蒂華介紹認識辛○○；聚餐時聊天時，林
    蒂華聊到長城公司是大公司打算要上櫃，辛○○說如果有興
    趣，可以賣一些股票出來；投資前對長城公司不甚了解，只
    知道做不銹鋼，我想業務應該很好，才會要上櫃，辛○○也
    說他們已經有請人輔導上櫃。辛○○說買了幾個月就會上櫃
    ，有利可圖，才會投資；他說公司有賺錢，上櫃以後就會上
    漲，且有跟我講說上櫃後會上漲多少錢；4 月份匯給他時，
    印象中他說3 個月會上櫃，後來沒有上櫃，我曾經找過辛○○好幾次，他告訴我現在不上櫃，要直接輔導上市，他說上
    市後利潤會更好，邀請我再買，所以我再買100 張；買股票
    時有跟家人來高雄參觀等語（見原審(六)卷第408 頁）。按長
    城公司確有與亞洲證券股份有限公司於87年6 月30日簽訂股
    票上市暨評估契約，原上市輔導券商為金鼎，當時上櫃輔導
    之共同推薦券商為元大證券及公誠證券，於89年2 月1 日向
    台灣證券交易所暫停申報輔導，此經亞洲證券股份有限公司
    函覆在卷，並有所檢送之股票上市暨評估契約在卷可憑（見
    91年度偵續字第301 號卷第112 頁以下）。衡欲與證券公司
    簽約輔導上市、上櫃，不可能短期間即完成，是被告辛○○
    辯稱長城公司確有上市、上櫃之計劃等語，應堪採信，不能
    以事後未始如願上市、上櫃遽認被告辛○○詐欺，再者，依
    證人庚○○上開「我想業務應該很好，才會要上櫃」等語觀
    之，足證其所謂財務況狀很好云云，純係告訴人庚○○個人
    之投資判斷，不能指為指為係被告辛○○設詞虛構。
  (三)證人羅少鴻於檢察官偵查中證稱：是林蒂華介紹認識被告辛○○，是在千禧協會聚餐中認識，林蒂華向我說被告是長城
    重工總裁，公司要上櫃，林女說有需要可以向辛○○買，邱
    小姐就解釋長城營運不錯，投資必要利潤，給我機會認購等
    語（見91年度偵續字第301 號卷第102 頁背面）；證人呂火
    金於檢察官偵查中證稱：邱女也告訴我長城準備上市、上櫃
    ，我就跟她以1 張25,000元價格買了100 張；被告有說公司
    營運及財務狀況正常等語（見91年度偵續字第301 號卷第21
    頁背面）；原審審理時證稱：他們（指辛○○與李輝）交易
    過程我不知道等語（見原審(六)卷第462 頁）。而如前所述，
    長城公司雖自87年起有借款給長城公司及自長城公司取回資
    金，惟此為企業資金調度週轉問題，此觀之長城公司於89年
    9 月前，支票信用往來均屬正常，並無退補情形之事實，有
    臺北市票據交換所90年12月14日北票字第7870號函檢送之
    長城公司存款不足退票明細表可資佐證。
  (四)按證券交易法第44條第1 項後段規定，非證券商不得經營證
    券業務，違反者應依同法第175 條科處刑責，是行為人須有
    以之為業之經營行為，始得以該罪相繩。本件被告辛○○係
    因告訴人庚○○之央託，始代為尋找有無買受長城公司股票
    之機會，已如前述，且告訴人庚○○亦自承分別以每股25元
    及20.5元承購股票各100 張，總價額與告訴人匯予被告，請
    被告辛○○全數轉交股票出賣人之價金相符，是被告辛○○
    既無經營證券業務之營利行為，要與證券交易法第44條、第
    175 條之構成要件不合。被告辛○○所辯尚堪採信。
五、綜上所述，此部分並無積極證據足證被告辛○○有何詐欺取
    財犯行，本院無從併辦，應退回檢察官另為適法之處分。
捌、被告癸○○經合法傳喚，無正當之理由未於最後審判期日到
    庭，爰不待其陳述，逕行判決。
據上論結，應依刑事訴訟法第368 條、第369 條第1 項前段、第
371 條、第364 條、第299 條第1 項前段，第300 條、第371 條
，刑法第2 條第1 項前段，修正前商業會計法第71條第1 款，刑
法第11條、第31條第1 項、第216 條、第215 條、第336 條第2
項、第339 條第1 項、修正前刑法第56條、第55條、第41條第1
項前段，罰金罰鍰提高標準條例第1 條前段、刪除前罰金罰鍰提
高標準條例第2 條，判決如主文。
本案經檢察官陳建年到庭執行職務。
中    華    民    國    96    年    12     月   10     日
                  刑事第九庭    審判長法  官  莊秋桃
                                      法  官  陳  箐
                                      法  官  范惠瑩
以上正本證明與原本無異。
如不服本判決應於收受本判決後10日內向本院提出上訴書狀，其
未敘述上訴理由者，並得於提起上訴後10日內向本院補提理由書
狀（均須按他造當事人之人數附繕本）「切勿逕送上級法院」。
中    華    民    國    96    年    12     月   10     日
                                      書記官  吳華榮
附錄本判決論罪法條：
刑法第336條第1 項、第2 項
對於公務上或因公益所持有之物，犯前條第1 項之罪者，處1 年
以上7 年以下有期徒刑，得併科5 千元以下罰金。
對於業務上所持有之物，犯前條第1 項之罪者，處6 月以上5 年
以下有期徒刑，得併科3 千元以下罰金。
前二項之未遂犯罰之。
商業會計法第71條
商業負責人、主辦及經辦會計人員或依法受託代他人處理會計事
務之人員有左列情事之一者，處5 年以下有期徒刑、拘役或科或
併科新台幣15萬元以下罰金：
  1 以明知為不實之事項，而填製會計憑證或記入帳冊者。
  2 故意使應保存之會計憑證、帳簿報表滅失毀損者。
  3 意圖不法之利益而偽造、變造會計憑證、帳簿報表內容或撕
    毀其頁數者。
  4 故意遺漏會計事項不為記錄，致使財務報表發生不實之結果
    者。
  5 其他利用不正當方法，致使會計事項或財務報表發生不實之
    結果者。
刑法第339條
意圖為自己或第三人不法之所有，以詐術使人將本人或第三人之
物交付者，處5 年以下有期徒刑、拘役或科或併科1 千元以下罰
金。
以前項方法得財產上不法之利益或使第三人得之者，亦同。
前二項之未遂犯罰之。
刑法第210條
偽造、變造私文書，足以生損害於公眾或他人者，處5 年以下有
期徒刑。
刑法第215條
從事業務之人，明知為不實之事項，而登載於其業務上作成之文
書，足以生損害於公眾或他人者，處3 年以下有期徒刑、拘役或
500 元以下罰金。
刑法第216條
行使第 210 條至第 215 條之文書者，依偽造、變造文書或登載
不實事項或使登載不實事項之規定處斷。
  附表一
  ┌──┬──────────────┬───────────────┐
  │編號│  土地座落地號暨建物建號    │  備  考 （變更後地號）       │
  ├──┼──────────────┼───────────────┤
  │ 1  │屏東縣崁頂鄉○○段569地號   │屏東縣崁頂鄉○○段1208地號    │
  ├──┼──────────────┼───────────────┤
  │ 2  │同上地段569之2地號          │同上地段1228地號              │
  ├──┼──────────────┼───────────────┤
  │ 3  │同上地段569之3地號          │同上地段1229地號              │
  ├──┼──────────────┼───────────────┤
  │ 4  │同上地段569之4地號          │同上地段1230地號              │
  ├──┼──────────────┼───────────────┤
  │ 5  │同上地段569之5地號          │同上地段1231地號              │
  ├──┼──────────────┼───────────────┤
  │ 6  │同上地段579地號             │同上地段1232地號              │
  ├──┼──────────────┴───────────────┤
  │ 7  │建物：屏東縣東港鎮○○鄉○○路45號；建號41號                │
  └──┴──────────────────────────────┘
  附表二
  ┌──┬──────┬───────┬────┬───────┐
  │編號│支票號碼    │金額（新台幣）│發票日  │票據出處      │
  ├──┼──────┼───────┼────┼───────┤
  │ 1  │ＰＡ0000000 │1500萬元      │87.10.17│詐欺(二)卷第14頁│
  ├──┼──────┼───────┼────┼───────┤
  │ 2  │ＰＡ0000000 │500萬元       │87.10.17│同上卷第16頁  │
  ├──┼──────┼───────┼────┼───────┤
  │ 3  │ＰＡ0000000 │3500萬元      │87.10.22│同上卷第37頁  │
  ├──┼──────┼───────┼────┼───────┤
  │ 4  │ＰＡ0000000 │1500萬元      │87.10.22│同上卷第39頁  │
  ├──┼──────┼───────┼────┼───────┤
  │ 5  │ＰＡ0000000 │3500萬元      │87.10.26│同上卷第74頁  │
  ├──┼──────┼───────┼────┼───────┤
  │ 6  │ＰＡ0000000 │1500萬元      │87.10.26│同上卷第90頁  │
  ├──┼──────┼───────┼────┼───────┤
  │ 7  │ＰＡ0000000 │3500萬元      │87.10.27│同上卷第92頁  │
  ├──┼──────┼───────┼────┼───────┤
  │ 8  │ＰＡ0000000 │1500萬元      │87.10.27│同上卷第115頁 │
  ├──┼──────┼───────┼────┼───────┤
  │ 9  │ＰＡ0000000 │3500萬元      │87.11.2 │同上卷第153頁 │
  ├──┼──────┼───────┼────┼───────┤
  │ 10 │ＰＡ0000000 │1500萬元      │87.11.2 │同上卷第155頁 │
  ├──┼──────┼───────┼────┼───────┤
  │ 11 │ＰＡ0000000 │2000萬元      │87.10.28│同上卷第117頁 │
  ├──┼──────┼───────┼────┼───────┤
  │ 12 │ＰＡ0000000 │500萬元       │87.10.28│同上卷第119頁 │
  ├──┼──────┼───────┼────┼───────┤
  │ 13 │ＰＡ0000000 │2000萬元      │87.11.14│同上卷第198頁 │
  ├──┼──────┼───────┼────┼───────┤
  │ 14 │ＰＡ0000000 │1000萬元      │87.11.14│同上卷第201頁 │
  └──┴──────┴───────┴────┴───────┘
   附表三
  ┌──┬───────┬─────────┬─────────┐
  │編號│發票名義人    │統一發票金額      │發票日期          │
  ├──┼───────┼─────────┼─────────┤
  │ 1  │黃有為營造公司│3717萬元          │88.03.05          │
  ├──┼───────┼─────────┼─────────┤
  │ 2  │同        上  │3110萬1000元      │88.03.12          │
  ├──┼───────┼─────────┼─────────┤
  │ 3  │同        上  │2373萬元          │88.03.19          │
  ├──┼───────┼─────────┼─────────┤
  │ 4  │同        上  │1877萬4000元      │88.03.30          │
  ├──┼───────┼─────────┼─────────┤
  │ 5  │鼎美營造公司  │2373萬元          │88.03.26          │
  ├──┼───────┼─────────┼─────────┤
  │ 6  │同        上  │1779萬7500元      │88.03.30          │
  ├──┼───────┼─────────┼─────────┤
  │ 7  │同        上  │1186萬5000元      │88.04.02          │
  ├──┼───────┼─────────┼─────────┤
  │ 8  │同        上  │593萬2500元       │88.04.08          │
  ├──┼───────┴─────────┴─────────┤
  │ 9  │總計：黃有為營造公司簽發統一發票之金額為1 億1077萬5000│
  │    │元；鼎美營造公司簽發統一發票之金額為：5932萬5000元。  │
  └──┴───────────────────────────┘
   附表四
  ┌──┬───────┬────┬───────┬───────────┐
  │編號│文書名稱      │製作日期│工程名稱      │經辦人員              │
  ├──┼───────┼────┼───────┼───────────┤
  │ 1  │工程/ 製造預付│88.3.5  │屏東廠B 區鋼構│經辦：王復成、主管：劉│
  │    │款申請書      │        │預製廠新建及基│皆得、會計：丁○○、複│
  │    │（黃有為營違公│        │樁工程        │核：李可鋒、核准：王欽│
  │    │司）          │        │              │泉、品管經辦：陳斌勇、│
  │    │              │        │              │品管主管：石秋木      │
  ├──┼───────┼────┼───────┼───────────┤
  │ 2  │同        上  │88.3.15 │同         上 │  同            上    │
  ├──┼───────┼────┼───────┼───────────┤
  │ 3  │同        上  │88.3.22 │同         上 │  同            上    │
  ├──┼───────┼────┼───────┼───────────┤
  │ 4  │同        上  │88.3.30 │同         上 │  同            上    │
  ├──┼───────┼────┼───────┼───────────┤
  │ 5  │工程進度比例估│88.3.5  │同         上 │監工：王復成、主管：  │
  │    │驗表（黃有為營│        │              │    、核准：劉偕得    │
  │    │造公司）      │        │              │備註：                │
  ├──┼───────┼────┼───────┼───────────┤
  │ 6  │同        上  │88.3.15 │同         上 │同               上   │
  ├──┼───────┼────┼───────┼───────────┤
  │ 7  │同        上  │88.3.22 │同         上 │同               上   │
  ├──┼───────┼────┼───────┼───────────┤
  │ 8  │同        上  │88.3.30 │同         上 │同               上   │
  ├──┼───────┼────┼───────┼───────────┤
  │ 9  │工程/ 製造預付│88.3.24 │屏東廠A 區預製│經辦：王復成、主管：劉│
  │    │款申請書      │        │廠基樁及天車軌│皆得、會計：丁○○、複│
  │    │（鼎美營造公司│        │道基礎工程    │核：李可鋒、核准：王錄│
  │    │）            │        │              │泉、品管經辦：陳斌勇、│
  │    │              │        │              │品管主管：石秋木      │
  ├──┼───────┼────┼───────┼───────────┤
  │ 10 │同        上  │88.3.31 │同         上 │  同            上    │
  ├──┼───────┼────┼───────┼───────────┤
  │ 11 │同        上  │88.4.3  │同         上 │  同            上    │
  ├──┼───────┼────┼───────┼───────────┤
  │ 12 │同        上  │88.4.9  │同         上 │  同            上    │
  ├──┼───────┼────┼───────┼───────────┤
  │ 13 │工程進度比例估│88.3.24 │同         上 │監工：王復成、主管：  │
  │    │驗表（鼎美營造│        │              │    、核准：劉偕得    │
  │    │公司）        │        │              │備註：                │
  ├──┼───────┼────┼───────┼───────────┤
  │ 14 │同        上  │88.3.31 │同         上 │同               上   │
  ├──┼───────┼────┼───────┼───────────┤
  │ 15 │同        上  │88.4.3  │同         上 │同               上   │
  └──┴───────┴────┴───────┴───────────┘
   附表五
  ┌──┬───────┬────┬───────┬────────┐
  │編號│文書名稱      │製作日期│工程名稱      │付款金額（新台幣│
  │    │              │        │              │）及對象        │
  ├──┼───────┼────┼───────┼────────┤
  │ 1  │應付款憑單（請│88.3.5  │屏東廠B 區鋼構│黃有為營造公司  │
  │    │款單）        │        │預製廠新建及基│00000000元      │
  │    │              │        │樁工程        │                │
  ├──┼───────┼────┼───────┼────────┤
  │ 2  │應付款憑單（請│88.3.15 │屏東廠B 區鋼構│黃有為營造公司  │
  │    │款單）        │        │預製廠新建及基│00000000元      │
  │    │              │        │樁工程        │                │
  ├──┼───────┼────┼───────┼────────┤
  │ 3  │應付款憑單（請│88.3.22 │ 同       上  │黃有為營造公司  │
  │    │款單）        │        │              │00000000元      │
  ├──┼───────┼────┼───────┼────────┤
  │ 4  │應付款憑單（請│88.3.30 │ 同       上  │黃有為營造公司  │
  │    │款單）        │        │              │00000000元      │
  ├──┼───────┼────┼───────┼────────┤
  │ 5  │應付款憑單（請│88.3.31 │屏東廠Ａ區鋼構│鼎美營造公司    │
  │    │款單）        │        │預製廠新建及基│00000000元      │
  │    │              │        │樁工程        │                │
  ├──┼───────┼────┼───────┼────────┤
  │ 6  │應付款憑單（請│88.3.24 │同        上  │鼎美營造公司    │
  │    │款單）        │        │              │00000000元      │
  ├──┼───────┼────┼───────┼────────┤
  │ 7  │應付款憑單（請│88.4.3  │同        上  │鼎美營造公司    │
  │    │款單）        │        │              │00000000元      │
  ├──┼───────┼────┼───────┼────────┤
  │ 8  │應付款憑單（請│88.4.9  │同        上  │鼎美營造公司    │
  │    │款單）        │        │              │0000000元       │
  └──┴───────┴────┴───────┴────────┘
  附表六 聯貸銀行撥款明細
  ┌──┬──────┬─────────────────────────────┐
  │編號│撥款類別    │撥 款 行  庫  及  撥  款  金  額 （新台幣）               │
  ├──┼──────┼──────┬─────┬────┬─────┬─────┤
  │ 1  │貸償他行庫土│農民銀行    │彰銀      │中國商銀│誠泰銀行  │華南商銀行│
  │    │地融資等    │295.000.000 │177.000.00│59.400.0│59.300.000│59.300.000│
  │    │            │元          │0元       │00元    │元        │元        │
  ├──┼──────┼──────┼─────┼────┼─────┼─────┤
  │ 2  │興建辦公廠房│139.774.429 │83.895.410│27.95488│27.954.887│27.954887 │
  │    │            │元          │元        │7元     │元        │元        │
  ├──┼──────┼──────┼─────┼────┼─────┼─────┤
  │ 3  │購置機器設備│23.064.203元│13.832.792│4.609240│4.609.240 │4.609.240 │
  │    │            │            │元        │元      │元        │元        │
  ├──┼──────┼──────┼─────┼────┼─────┼─────┤
  │ 4  │合計        │457.820.632 │274.728.20│91.864.1│91.864.127│91.864.127│
  │    │            │元          │2元       │27元    │元        │元        │
  ├──┼──────┴──────┴─────┴────┴─────┴─────┤
  │ 5  │總計1.008.241.215元                                                     │
  └──┴────────────────────────────────────┘
  附表六之1 長城公司向中國農民銀行等銀行詐得款項之流向
  （即聯貸案甲項：代償土地借款及其他銀行借款債務部分）
  ┌──┬───────┬─────────┬─────────┐
  │編號│金額（新台幣）│ 資金流向         │  備     考       │
  ├──┼───────┼─────────┼─────────┤
  │ 1  │4億4千600萬元 │彰化商銀口崙分行  │償還向彰銀之借款  │
  ├──┼───────┼─────────┼─────────┤
  │ 2  │2400萬元      │第一商銀行        │償還借款          │
  ├──┼───────┼─────────┼─────────┤
  │ 3  │3000萬元      │萬通銀行          │同    上          │
  ├──┼───────┼─────────┼─────────┤
  │ 4  │3000萬元      │慶豐銀行          │同    上          │
  ├──┼───────┼─────────┼─────────┤
  │ 5  │2000萬元      │中興銀行          │同    上          │
  ├──┼───────┼─────────┼─────────┤
  │ 6  │5000萬元      │台北國際商銀      │同    上          │
  ├──┼───────┼─────────┼─────────┤
  │ 7  │3000萬元      │中華商銀          │同    上          │
  ├──┼───────┼─────────┼─────────┤
  │ 8  │2000萬元      │中國信託          │同    上          │
  └──┴───────┴─────────┴─────────┘
   附表六之2 長城公司向中國農民銀行等銀行詐得款項之流向
             （即聯貸案乙、丙項部分）
  ┌──┬───────┬─────────┬─────────┐
  │編號│金額（新台幣）│ 資金流向         │  備     考       │
  ├──┼───────┼─────────┼─────────┤
  │ 1  │3 億0753萬4500│長城公司          │興建辦公廠房部分之│
  │    │元            │                  │款項              │
  ├──┼───────┼─────────┼─────────┤
  │ 2  │5706萬715 元  │同        上      │機器設備部分之款項│
  └──┴───────┴─────────┴─────────┘
   附表七
  ┌──┬───────┬────┬───────┬───────────┐
  │編號│文書名稱      │製作日期│材料名稱      │文書經辦人員          │
  ├──┼───────┼────┼───────┼───────────┤
  │ 1  │工程材料請購單│88.8.31 │無縫管        │經辦：柯永成、主管：石│
  │    │              │        │              │秋木、核准：石秋木    │
  ├──┼───────┼────┼───────┼───────────┤
  │ 2  │同        上  │88.8.31 │鋼板          │經辦：柯永成、主管：石│
  │    │              │        │              │秋木、核准：石秋木    │
  ├──┼───────┼────┼───────┼───────────┤
  │ 3  │同        上  │88.9.21 │鋼板          │經辦：柯永成、主管：石│
  │    │              │        │              │秋木、核准：石秋木    │
  ├──┼───────┼────┼───────┼───────────┤
  │ 4  │同        上  │88.9.30 │鋼板          │經辦：柯永成、主管：石│
  │    │              │        │              │秋木、核准：石秋木    │
  └──┴───────┴────┴───────┴───────────┘
   附表八
  ┌──┬───────┬────┬───────┬───────────┐
  │編號│文書名稱      │製作日期│科目及摘要    │    經辦人員          │
  ├──┼───────┼────┼───────┼───────────┤
  │ 1  │轉帳傳票      │88.9.27 │付購料款      │製單：覆核：出納：辦會│
  │    │              │        │026 購料      │計：核准：戊○○、李可│
  │    │              │        │USD971.600元  │鋒                    │
  ├──┼───────┼────┼───────┼───────────┤
  │ 2  │同    上      │88.10.1 │付購料款      │製單：覆核：出納：辦會│
  │    │              │        │026 購料      │計：核准：戊○○、李可│
  │    │              │        │USD831000元   │鋒                    │
  ├──┼───────┼────┼───────┼───────────┤
  │ 3  │同    上      │88.10.7 │預付購料款    │製單：覆核：出納：辦會│
  │    │              │        │HE026 購料    │計：核准              │
  │    │              │        │USD859800元   │                      │
  ├──┼───────┼────┼───────┼───────────┤
  │ 4  │同    上      │88.10.14│預付購料款    │製單：未○○、覆核：出│
  │    │              │        │HE026 購料款  │納：甲○○、辦會計：核│
  │    │              │        │USD28400元    │准：戊○○、李可鋒    │
  ├──┼───────┼────┼───────┼───────────┤
  │ 5  │同    上      │88.10.20│預付購料款    │製單：覆核：出納：辦會│
  │    │              │        │HE026 購料    │計：核准：戊○○、李可│
  │    │              │        │USD0000000元  │鋒                    │
  ├──┼───────┼────┼───────┼───────────┤
  │    │同    上      │88.10.30│材料          │製單：覆核：出納：辦會│
  │ 6  │              │        │HE026無縫管   │計：核准              │
  │    │              │        │00000000元（新│                      │
  │    │              │        │台幣）        │                      │
  ├──┼───────┼────┼───────┼───────────┤
  │    │同    上      │88.10.30│材料          │製單：覆核：出納：辦會│
  │ 7  │              │        │HE026鋼板     │計：核准：戊○○、李可│
  │    │              │        │00000000元（新│鋒                    │
  │    │              │        │台幣）        │                      │
  ├──┼───────┼────┼───────┼───────────┤
  │    │同    上      │88.10.30│材料          │製單：覆核：出納：辦會│
  │ 8  │              │        │HE026鋼板     │計：核准：戊○○、李可│
  │    │              │        │00000000元（新│鋒                    │
  │    │              │        │台幣）        │                      │
  ├──┼───────┼────┼───────┼───────────┤
  │    │同    上      │88.10.30│材料          │製單：覆核：出納：辦會│
  │ 8  │              │        │HE026鋼板     │計：核准：戊○○、李可│
  │    │              │        │00000000元（新│鋒                    │
  │    │              │        │台幣）        │                      │
  └──┴───────┴────┴───────┴───────────┘
   附表九：
  ┌──┬───────┬────┬───────┬───────────┐
  │編號│文書名稱      │製作日期│付款內容暨金額│    經辦人員          │
  ├──┼───────┼────┼───────┼───────────┤
  │ 1  │應付款憑單    │88.9.27 │支付鋼管購料  │經辦：李蓓蓓、主管：劉│
  │    │（請款單）    │        │USD971600元   │皆得、核准：李可鋒、王│
  │    │              │        │付款對象：彰銀│欽泉、會計：不詳、財物│
  │    │              │        │中崙分行      │：甲○○              │
  ├──┼───────┼────┼───────┼───────────┤
  │    │              │88.9.27 │支付鋼板購料  │經辦：李蓓蓓、主管：劉│
  │ 2  │同      上    │        │USD831000元   │皆得、核准：李可鋒、王│
  │    │              │        │              │欽泉、會計：不詳、財物│
  │    │              │        │              │：甲○○              │
  ├──┼───────┼────┼───────┼───────────┤
  │    │              │88.10.1 │支付鋼板購料  │經辦：李蓓蓓、主管：劉│
  │ 3  │同     上     │        │USD859800 元付│皆得、核准：李可鋒、王│
  │    │              │        │款對象：彰銀中│欽泉、會計：不詳、財物│
  │    │              │        │崙分行        │：甲○○              │
  ├──┼───────┼────┼───────┼───────────┤
  │    │              │88.10.14│支付鋼板購料  │經辦：李蓓蓓、主管：劉│
  │ 4  │同     上     │        │USD0000000元  │皆得、核准：李可鋒、王│
  │    │              │        │付款對象：彰銀│欽泉、會計：不詳、財物│
  │    │              │        │中崙分行      │：甲○○              │
  └──┴───────┴────┴───────┴───────────┘
   附表十
  ┌──┬───────┬──────┬────┬───────┐
  │編號│信用狀開狀銀行│申請開狀金額│開狀日期│共計撥款金額  │
  │    │              │（美金）    │        │              │
  ├──┼───────┼──────┼────┼───────┤
  │ 1  │中國國際商業銀│USD831000元 │88.12.22│美金831000元  │
  │    │行鳳山分行    │            │        │              │
  ├──┼───────┼──────┼────┼───────┤
  │    │華南商業銀行敦│USD0000000元│88.12.28│總計撥款美金  │
  │    │和分行        ├──────┼────┤0000000元。   │
  │ 2  │              │USD0000000元│89.1.7  │經以定存單抵銷│
  │    │              ├──────┼────┤後尚積欠297130│
  │    │              │USD917838元 │89.1.27 │4元6角2分     │
  ├──┼───────┼──────┼────┼───────┤
  │    │彰化銀行中崙分│USD859800元 │89.9.28 │總計撥款美金  │
  │    │              ├──────┼────┤0000000 元；新│
  │    │              │SGD43915元  │89.9.30 │加坡幣43915元 │
  │ 3  │              ├──────┼────┤              │
  │    │              │USD971600元 │89.10.1 │              │
  │    │              ├──────┼────┤              │
  │    │              │USD0000000元│89.10.14│              │
  └──┴───────┴──────┴────┴───────┘
   附表十一
  ┌──┬───────┬────┬───────┬───────────┐
  │編號│文書名稱      │製作日期│材料品名、金額│    經辦人員          │
  ├──┼───────┼────┼───────┼───────────┤
  │ 1  │材料驗收單    │88.10.30│無縫管        │會驗人：柯永成、品管員│
  │    │（代入庫單）  │        │              │：邱鳳嬌、品管主管：陳│
  │    │              │        │USD971.600元  │富鋒                  │
  ├──┼───────┼────┼───────┼───────────┤
  │ 2  │              │88.10.30│鋼板          │會驗人：柯永成、品管員│
  │    │同      上    │        │              │：邱鳳嬌、品管主管：陳│
  │    │              │        │USD859800元   │富鋒                  │
  ├──┼───────┼────┼───────┼───────────┤
  │ 3  │              │88.10.30│鋼板          │會驗人：柯永成、品管員│
  │    │同      上    │        │              │：邱鳳嬌、品管主管：陳│
  │    │              │        │USD0000000元  │富鋒                  │
  ├──┼───────┼────┼───────┼───────────┤
  │ 4  │同      上    │88.10.30│鋼板          │會驗人：柯永成、品管員│
  │    │              │        │              │：邱鳳嬌、品管主管：陳│
  │    │              │        │USD831000元   │富鋒                  │
  └──┴───────┴────┴───────┴───────────┘
   附表十二（見原審(九)卷內所附傳票等）
  ┌──┬────┬────┬────┬────┬─────┬─────────┐
  │編號│憑證名稱│日期    │受款人  │金額（新│傳票編號  │附      件        │
  │    │        │        │        │台幣）  │          │                  │
  ├──┼────┼────┼────┼────┼─────┼─────────┤
  │ 1  │轉帳傳票│88.3.6  │黃有為營│00000000│00000000  │黃有為公司統一發票│
  │    │        │        │造公司  │        │          │應付憑單（請款單）│
  ├──┼────┼────┼────┼────┼─────┼─────────┤
  │ 2  │同    上│88.3.12 │同 上   │00000000│00000000  │   無             │
  ├──┼────┼────┼────┼────┼─────┼─────────┤
  │ 3  │同    上│88.3.15 │同 上   │00000000│00000000  │同編號1           │
  ├──┼────┼────┼────┼────┼─────┼─────────┤
  │ 4  │同    上│88.3.22 │同 上   │00000000│00000000  │同  上            │
  ├──┼────┼────┼────┼────┼─────┼─────────┤
  │ 5  │同    上│88.3.23 │同 上   │00000000│00000000  │   無             │
  ├──┼────┼────┼────┼────┼─────┼─────────┤
  │ 6  │同    上│88.3.30 │同 上   │00000000│000000000 │同編號1           │
  ├──┼────┼────┼────┼────┼─────┼─────────┤
  │ 7  │同    上│88.3.31 │同 上   │00000000│000000000 │  無              │
  ├──┼────┼────┼────┼────┼─────┼─────────┤
  │ 8  │同    上│88.4.8  │同 上   │00000000│00000000  │  無              │
  ├──┼────┼────┼────┼────┼─────┼─────────┤
  │ 9  │同    上│88.3.24 │鼎美營造│00000000│00000000  │   無             │
  │    │        │        │公司    │        │          │                  │
  ├──┼────┼────┼────┼────┼─────┼─────────┤
  │10  │同    上│88.3.26 │同 上   │00000000│00000000  │   無             │
  ├──┼────┼────┼────┼────┼─────┼─────────┤
  │11  │同    上│88.3.31 │同 上   │00000000│00000000  │  同編號1         │
  ├──┼────┼────┼────┼────┼─────┼─────────┤
  │12  │同    上│88.3.31 │同 上   │00000000│00000000  │  同   上         │
  ├──┼────┼────┼────┼────┼─────┼─────────┤
  │13  │同    上│88.4.2  │同 上   │00000000│00000000  │  無              │
  ├──┼────┼────┼────┼────┼─────┼─────────┤
  │14  │同    上│88.4.3  │同 上   │00000000│00000000  │  同編號1         │
  ├──┼────┼────┼────┼────┼─────┼─────────┤
  │15  │同    上│88.4.9  │同 上   │0000000 │00000000  │  同   上         │
  ├──┼────┼────┼────┼────┼─────┼─────────┤
  │16  │同    上│88.4.12 │同 上   │0000000 │00000000  │  無              │
  ├──┼────┼────┼────┼────┼─────┼─────────┤
  │17  │同    上│88.4.20 │同 上   │00000000│00000000  │  無              │
  ├──┼────┼────┼────┼────┼─────┼─────────┤
  │18  │同    上│88.7.3  │同 上   │0000000 │00000000  │  無              │
  ├──┼────┼────┼────┼────┼─────┼─────────┤
  │19  │同    上│88.11.1 │同 上   │00000000│00000000  │  同編號1         │
  ├──┼────┼────┼────┼────┼─────┼─────────┤
  │20  │同    上│88.11.5 │同 上   │0000000 │00000000  │  無              │
  ├──┼────┼────┼────┼────┼─────┼─────────┤
  │21  │同    上│88.11.18│同 上   │00000000│00000000  │  同編號1         │
  ├──┼────┼────┼────┼────┼─────┼─────────┤
  │22  │同    上│88.11.18│同 上   │00000000│00000000  │  無              │
  ├──┼────┼────┼────┼────┼─────┼─────────┤
  │23  │同    上│88.11.30│同 上   │00000000│00000000  │  同編號1         │
  ├──┼────┼────┼────┼────┼─────┼─────────┤
  │24  │同    上│88.12.20│同 上   │0000000 │00000000  │  無              │
  ├──┼────┼────┼────┼────┼─────┼─────────┤
  │25  │同    上│88.12.28│同 上   │00000000│00000000  │鼎美公司統一發票工│
  │    │        │        │        │        │          │程/ 製造預付款申請│
  │    │        │        │        │        │          │書、應付憑單（請款│
  │    │        │        │        │        │          │單）              │
  ├──┼────┼────┼────┼────┼─────┼─────────┤
  │26  │同    上│88.12.31│同 上   │0000000 │00000000  │  無              │
  ├──┼────┼────┼────┼────┼─────┼─────────┤
  │27  │同    上│88.12.31│同 上   │00000000│00000000  │  無              │
  ├──┼────┼────┼────┼────┼─────┼─────────┤
  │28  │同    上│88.12.31│同 上   │00000000│00000000  │  無              │
  ├──┼────┼────┼────┼────┼─────┼─────────┤
  │29  │同    上│88.12.4 │大吉工程│00000000│00000000  │同編號1           │
  │    │        │        │有限公司│        │          │                  │
  ├──┼────┼────┼────┼────┼─────┼─────────┤
  │30  │同    上│88.12.15│同 上   │00000000│00000000  │暫付款項申請單    │
  ├──┼────┼────┼────┼────┼─────┼─────────┤
  │31  │同    上│88.12.21│同 上   │00000000│00000000  │同      上        │
  ├──┼────┼────┼────┼────┼─────┼─────────┤
  │32  │同    上│88.12.31│同 上   │00000000│00000000  │同編號1           │
  ├──┼────┼────┼────┼────┼─────┼─────────┤
  │33  │同    上│88.12.31│同 上   │00000000│00000000  │   無             │
  ├──┼────┼────┼────┼────┼─────┼─────────┤
  │34  │同    上│88.8.6  │升泰工程│00000000│00000000  │同編號1           │
  │    │        │        │顧問公司│        │          │                  │
  └──┴────┴────┴────┴────┴─────┴─────────┘
   附 表十三：被告辛○○主張長城公司向其借款明細
  ┌──┬────┬───────┬───────────────────┐
  │編號│借款日期│金額（新台幣）│ 備          考                       │
  ├──┼────┼───────┼───────────────────┤
  │ 1  │87/11/16│18000,000元   │久元、永暻貨款                        │
  ├──┼────┼───────┼───────────────────┤
  │ 2  │87/12/22│22,500,000元  │同          上                        │
  ├──┼────┼───────┼───────────────────┤
  │ 3  │87/12/18│11,000,000元  │同          上                        │
  ├──┼────┼───────┼───────────────────┤
  │    │        │ 4,000,000元  │利          息                        │
  ├──┼────┼───────┼───────────────────┤
  │ 4  │88/04/26│ 7,500,000元  │久元、永暻、詮禾、健伸貨款            │
  ├──┼────┼───────┼───────────────────┤
  │ 5  │87/04/13│11,000,000元  │同          上                        │
  ├──┼────┼───────┼───────────────────┤
  │    │        │1,500,000元   │利          息                        │
  ├──┼────┼───────┼───────────────────┤
  │ 6  │88/05/04│10,000,000元  │久元、永暻、詮禾、健伸貨款            │
  ├──┼────┼───────┼───────────────────┤
  │ 7  │88/05/05│ 7,000,000元  │同          上                        │
  ├──┼────┼───────┼───────────────────┤
  │    │        │ 5,600,000元  │黃有為稅100 萬元、鼎美稅336 萬、寅○  │
  │    │        │              │100 萬元、利息24萬元                  │
  ├──┼────┼───────┼───────────────────┤
  │ 8  │87/05/13│ 3,700,000元  │久元、永暻、詮禾、健伸貨款            │
  ├──┼────┼───────┼───────────────────┤
  │    │        │11,380,200元  │寅○支票2,407200元，出售東大股票價差  │
  │    │        │              │8,973000元                            │
  ├──┼────┼───────┼───────────────────┤
  │ 9  │87/05/25│ 7,000,000元  │久元、永暻、詮禾、健伸貨款            │
  ├──┼────┼───────┼───────────────────┤
  │10  │88/05/28│31,752,000元  │嘉興支票（由辛○○匯入）              │
  ├──┼────┼───────┼───────────────────┤
  │    │        │6,010,000元   │5 月利息2,810000+6月利息2,790,000+中啤│
  │    │        │              │押金利息360,000元，海大羅律師50,000元 │
  ├──┼────┼───────┼───────────────────┤
  │    │        │267,146元     │代墊翔復款                            │
  ├──┼────┼───────┼───────────────────┤
  │11  │88/07/31│5,000,000元   │嘉興支票（由辛○○匯入）              │
  ├──┼────┼───────┼───────────────────┤
  │12  │88/09/06│3,874,536元   │7 月利息2,810,000 元，寅○轉入嘉興營造│
  │    │        │              │500,000元，台北5.6月稅額564,536元     │
  ├──┼────┼───────┼───────────────────┤
  │13  │88/09/07│2,030,000元   │利息30,000元，本金2,000,000元         │
  ├──┼────┼───────┼───────────────────┤
  │    │        │16,145,000元  │健伸款15,155,000元， 990,000元        │
  ├──┼────┼───────┼───────────────────┤
  │    │        │1,040,000元   │大吉稅款                              │
  ├──┼────┼───────┼───────────────────┤
  │    │        │2,630,000元   │8月利息                               │
  ├──┼────┼───────┼───────────────────┤
  │14  │88/09/22│27,780,000元  │匯入北銀2,800,000 元，彰銀6,980,000 元│
  │    │        │              │，萬泰銀行18,000,000元                │
  ├──┼────┼───────┼───────────────────┤
  │15  │88/09/22│6,500,000元   │匯入彰銀                              │
  ├──┼────┼───────┼───────────────────┤
  │16  │88/09/25│2,500,000元   │詮禾貨款匯入匯通銀行                  │
  ├──┼────┼───────┼───────────────────┤
  │17  │88/09/27│17,617,258元  │詮禾、健伸匯入萬通9,000,000 元、萬泰  │
  │    │        │              │9,500,000 元，彰銀5,500,000 元－6,382,│
  │    │        │              │742元（向邱詠借款）＝17,617,258元。   │
  ├──┼────┼───────┼───────────────────┤
  │18  │88/09/28│2,000,000元   │詮禾匯入萬泰                          │
  ├──┼────┼───────┼───────────────────┤
  │19  │88/09/29│15,084,928元  │詮禾貨款匯入                          │
  ├──┼────┼───────┼───────────────────┤
  │20  │88/09/30│2,500,000元   │同        上                          │
  ├──┼────┼───────┼───────────────────┤
  │21  │88/09/30│6,000,000元   │詮大貨款匯入彰銀                      │
  ├──┼────┼───────┼───────────────────┤
  │22  │88/10/14│8,500,000元   │同        上                          │
  ├──┼────┼───────┼───────────────────┤
  │23  │88/10/25│12,300,000元  │詮禾押金                              │
  ├──┼────┼───────┼───────────────────┤
  │24  │88/10/26│7,300,000元   │借8,000,000 元（收回玄馬暫借2,000,000 │
  │    │        │              │元，詮禾押金5,300,000元，匯辛○○70萬 │
  ├──┼────┼───────┼───────────────────┤
  │25  │88/10/29│7,000,000元   │詮禾押金入                            │
  ├──┼────┼───────┼───────────────────┤
  │26  │88/10/30│700,000元     │詮禾貨款匯入                          │
  ├──┼────┼───────┼───────────────────┤
  │27  │88/11/02│1,500,000元   │詮禾押金入                            │
  ├──┼────┼───────┼───────────────────┤
  │    │        │3,970,000元   │9月利息                               │
  ├──┼────┼───────┼───────────────────┤
  │    │        │5,920,000元   │10月利息（4930,000+990,000）          │
  ├──┼────┼───────┼───────────────────┤
  │    │        │1,800,000元   │金資中心                              │
  ├──┼────┼───────┼───────────────────┤
  │    │        │6,000,000元   │ICBC定存利息                          │
  ├──┼────┼───────┼───────────────────┤
  │    │        │2,530,000元   │L/C利息                               │
  ├──┼────┼───────┼───────────────────┤
  │    │        │1,204,388元   │L/C 定存及手續費（1,000,000+74,388+70,│
  │    │        │              │000+ 60,000）                         │
  ├──┼────┼───────┼───────────────────┤
  │    │        │15,370,000元  │10/26 利息6,670,000+800,000+500,000+4,│
  │    │        │              │700,000+1,000,000元。                 │
  ├──┼────┼───────┼───────────────────┤
  │    │        │14,350,000元  │利息12,850,000+800,000+500,000+200,000│
  ├──┼────┼───────┼───────────────────┤
  │28  │88/11/09│2,060,000元   │詮禾貨款、利息60,000元                │
  ├──┼────┼───────┼───────────────────┤
  │    │        │4,200,000元   │11/16 利息470,000+600,000 及10月利息  │
  │    │        │              │2,130,000+1,000,000元                 │
  ├──┼────┼───────┼───────────────────┤
  │29  │88/11/30│3,680,000元   │利息                                  │
  ├──┼────┼───────┼───────────────────┤
  │    │        │11,100,000元  │利息（開立銓閣支票）                  │
  │    │        │              │                                      │
  ├──┼────┼───────┼───────────────────┤
  │30  │88/12/16│6,000,000元   │詮禾貨款匯入華銀行                    │
  ├──┼────┼───────┼───────────────────┤
  │31  │88/12/28│8,000,000元   │同              上                    │
  ├──┼────┼───────┼───────────────────┤
  │    │        │8,008,000元   │鼎美稅3,808,000 元、利息500,000 元、收│
  │    │        │              │土城貨款佣金3,700,000元               │
  ├──┼────┼───────┼───────────────────┤
  │    │        │3,731,000元   │利息3,560,000+171,000元               │
  ├──┼────┼───────┼───────────────────┤
  │32  │89/01/04│16,000,000元  │沖88/11/16永暻暫付款16,000,000元      │
  ├──┼────┼───────┼───────────────────┤
  │33  │89/01/06│10,000,000元  │永暻暫付款入華銀5,000,000 元、健伸入華│
  │    │        │              │銀5,000,000 元                        │
  ├──┼────┼───────┼───────────────────┤
  │34  │89/01/07│18,100,000元  │永暻暫付款入華銀11,391,000、久元暫付款│
  │    │        │              │6,709,000元                           │
  ├──┼────┼───────┼───────────────────┤
  │35  │89/01/18│7,300,000元   │暫收款                                │
  ├──┼────┼───────┼───────────────────┤
  │36  │89/01/18│700,000元     │暫收款                                │
  ├──┼────┼───────┼───────────────────┤
  │    │        │2,670,000元   │1/18$8,000,000利息645,000+450,000 、延│
  │    │        │              │期利息900,000+675,000元               │
  ├──┼────┼───────┼───────────────────┤
  │37  │89/01/25│4,000,000元   │嘉興入                                │
  ├──┼────┼───────┼───────────────────┤
  │    │        │300,000元     │1/25$4,000,000利息300,000元           │
  ├──┼────┼───────┼───────────────────┤
  │38  │89/01/25│9,000,000元   │暫收款                                │
  ├──┼────┼───────┼───────────────────┤
  │    │        │900,000元     │1/25$9,000,000利息 900,000元          │
  ├──┼────┼───────┼───────────────────┤
  │39  │89/01/27│6,000,000元   │嘉興入華銀行活存2,900,000 、健伸入華銀│
  │    │        │              │活存2,619,000元暫收款481,000元        │
  ├──┼────┼───────┼───────────────────┤
  │    │        │840,000元     │1/27$6,000,000利息40,000元            │
  ├──┼────┼───────┼───────────────────┤
  │40  │89/01/28│1,700,000元   │暫收款                                │
  ├──┼────┼───────┼───────────────────┤
  │41  │89/01/31│2,990,500元   │暫收款，入寶島支存330,500元 、慶豐支存│
  │    │        │              │875,000元 、中興支存0000000元         │
  ├──┼────┼───────┼───────────────────┤
  │    │        │2,060,000元   │9/28付利息                            │
  ├──┼────┼───────┼───────────────────┤
  │    │        │1,600,000元   │9/29付利息                            │
  ├──┼────┼───────┼───────────────────┤
  │    │        │4,400,000元   │大吉TO久元、永暻發票稅額              │
  ├──┼────┼───────┼───────────────────┤
  │    │        │4,380,000元   │89/01 利息2960,000+600,000+73,000+90, │
  │    │        │              │000元                                 │
  ├──┼────┼───────┼───────────────────┤
  │    │        │1,170,000元   │L/C匯差790,000+380,000                │
  ├──┼────┼───────┼───────────────────┤
  │    │        │600,000元     │北銀600,000                           │
  ├──┼────┼───────┼───────────────────┤
  │    │        │900,000元     │陳董＄4,500,000利息                   │
  ├──┼────┼───────┼───────────────────┤
  │    │        │120,000元     │陳董＄3,500,000利息                   │
  ├──┼────┼───────┼───────────────────┤
  │    │        │29,000元      │L/C開狀手續費                         │
  ├──┼────┼───────┼───────────────────┤
  │    │        │125,126,211元 │嘉興營造                              │
  ├──┴────┴───────┴───────────────────┤
  │總計金額：625,020,167元                                               │
  └───────────────────────────────────┘
   附表十四：被告辛○○自長城公司取得資金明細
  ┌──┬────┬───────┬────────┬──────────┐
  │編號│還款日期│金額（新台幣）│ 備     註      │ 沖帳明細           │
  ├──┼────┼───────┼────────┼──────────┤
  │ 1  │88/07/13│20,000,000    │ 黃董押金       │                    │
  ├──┼────┼───────┼────────┼──────────┤
  │ 2  │88/08/19│5,000,000     │                │ 久元               │
  ├──┼────┼───────┼────────┼──────────┤
  │ 3  │88/08/21│6,000,000     │                │ 久元               │
  ├──┼────┼───────┼────────┼──────────┤
  │ 4  │88/09/10│3,000,000     │                │ 嘉志松             │
  ├──┼────┼───────┼────────┼──────────┤
  │    │        │588,000       │詮禾營業稅      │                    │
  ├──┼────┼───────┼────────┼──────────┤
  │ 5  │88/09/28│1,000,000     │入嘉興定存      │ 永暻               │
  ├──┼────┼───────┼────────┼──────────┤
  │    │        │103,537,873   │L/C款           │                    │
  ├──┼────┼───────┼────────┼──────────┤
  │ 6  │88/11/03│22,080,000    │                │ 西濱案             │
  ├──┼────┼───────┼────────┼──────────┤
  │ 7  │88/11/03│12,000,000    │                │ 同  上             │
  ├──┼────┼───────┼────────┼──────────┤
  │ 8  │88/11/03│9,840,000     │                │ 永暻               │
  ├──┼────┼───────┼────────┼──────────┤
  │ 9  │88/11/03│15,600,000    │銓閤            │ 西濱案             │
  ├──┼────┼───────┼────────┼──────────┤
  │10  │88/11/06│6,000,000     │                │ 永暻               │
  ├──┼────┼───────┼────────┼──────────┤
  │11  │88/11/08│2,200,000     │                │ 鼎美               │
  ├──┼────┼───────┼────────┼──────────┤
  │12  │88/11/08│3,000,000     │                │ 永暻               │
  ├──┼────┼───────┼────────┼──────────┤
  │13  │88/07/13│4,000,000     │                │ 金勝山（轉暫付款） │
  ├──┼────┼───────┼────────┼──────────┤
  │14  │88/11/16│32,391000     │                │ 永暻（暫付款）     │
  ├──┼────┼───────┼────────┼──────────┤
  │    │        │901350        │營業稅          │                    │
  ├──┼────┼───────┼────────┼──────────┤
  │15  │88/11/17│3,000,000     │                │ 久元               │
  ├──┼────┼───────┼────────┼──────────┤
  │16  │88/11/17│30,000,000    │                │ 鼎美               │
  ├──┼────┼───────┼────────┼──────────┤
  │17  │88/11/20│14,766,066    │                │ 鼎美               │
  ├──┼────┼───────┼────────┼──────────┤
  │18  │88/12/06│10,000,000    │                │ 金勝山（轉暫付款） │
  ├──┼────┼───────┼────────┼──────────┤
  │19  │88/12/06│2,000,000     │                │ 同  上             │
  ├──┼────┼───────┼────────┼──────────┤
  │20  │88/12/15│1,000,000     │                │ 同  上             │
  ├──┼────┼───────┼────────┼──────────┤
  │21  │88/12/18│3,000,000     │                │ 同  上             │
  ├──┼────┼───────┼────────┼──────────┤
  │22  │88/12/21│10,500,000    │                │ 大吉暫付款         │
  ├──┼────┼───────┼────────┼──────────┤
  │23  │88/12/25│2,000,000     │                │ 鼎美               │
  ├──┼────┼───────┼────────┼──────────┤
  │24  │89/01/11│17,000,000    │                │ 同上               │
  ├──┼────┼───────┼────────┼──────────┤
  │25  │89/01/11│9,000,000     │                │ 同上               │
  ├──┼────┼───────┼────────┼──────────┤
  │26  │89/01/11│11,000,000    │                │ 大吉               │
  ├──┼────┼───────┼────────┼──────────┤
  │27  │89/01/11│808,000       │                │ 鼎美               │
  ├──┼────┼───────┼────────┼──────────┤
  │28  │89/01/11│15,000,000    │                │ 鼎美               │
  ├──┼────┼───────┼────────┼──────────┤
  │29  │89/01/11│18,000,000    │                │ 大吉               │
  ├──┼────┼───────┼────────┼──────────┤
  │    │        │33,081760     │L/C             │                    │
  ├──┼────┼───────┼────────┼──────────┤
  │    │        │39,999,446    │L/C             │                    │
  ├──┼────┼───────┼────────┼──────────┤
  │30  │89/01/20│3,000,000     │沖暫收款        │                    │
  ├──┼────┼───────┼────────┼──────────┤
  │    │        │17,600,000    │L/C             │                    │
  ├──┼────┼───────┼────────┼──────────┤
  │31  │89/01/29│10,765        │沖暫收款        │                    │
  ├──┴────┴───────┴────────┴──────────┤
  │合計：487,904,260元+100,000,000+20,235,000-11,808,000=596,331,260元   │
  │上開100,000,000+20,235,000元部分，係指未兌現發票金額；11,808,000元部分│
  │係指發票稅額。                                                        │
  └───────────────────────────────────┘
   附表十五  公訴人認定侵占之明細
  ┌──┬────────┬───────┬───┬───────────┐
  │編號│侵占資金之方式  │金額（新台幣）│償還之│  備           考     │
  │    │                │              │金額  │                      │
  ├──┼────────┼───────┼───┼───────────┤
  │ 1  │藉售貨、發包工程│596,331,260元 │249,04│以向「邱借款明細」及有│
  │    │等名義自長城    │              │7,686 │傳票可資認定之金額    │
  │    │公司掏出款項    │              │元    │                      │
  ├──┼────────┼───────┼───┼───────────┤
  │ 2  │藉「久元營造」承│101,750,850元 │      │以長城公司向辛○○    │
  │    │攬工程而侵占長城│              │      │借款而查無傳票憑證部分│
  │    │重工公司之款項，│              │      │                      │
  │    │且未列入「還邱款│              │      │                      │
  │    │項」明細部分    │              │      │                      │
  ├──┼────────┼───────┼───┼───────────┤
  │ 3  │89年2 月以後侵占│21,089,837元  │      │以長城公司向辛○○    │
  │    │之金額（明細詳如│              │      │借款而查無傳票憑證部分│
  │    │後附附表）      │              │      │                      │
  ├──┼────────┼───────┼───┼───────────┤
  │    │藉「永暻建設」承│66,110,000元  │      │以長城公司向辛○○    │
  │    │攬工程而侵占長城│              │      │借款之其他利息、稅金、│
  │ 4  │重工公司之款項，│              │      │手續費、律師費，且無憑│
  │    │且未列入「還邱款│              │      │證可稽部分            │
  │    │項」明細部分    │              │      │                      │
  ├──┼────────┼───────┼───┴───────────┤
  │    │藉「鼎美營造」承│59,325,000元  │                              │
  │ 5  │攬工程而侵占長城│              │                              │
  │    │重工公司之款項，│              │                              │
  │    │且未列入「還邱款│              │                              │
  │    │項」明細部分    │              │                              │
  ├──┼────────┼───────┼───────────────┤
  │    │藉「黃有為營造」│110,649,000元 │「向邱借款明細」中所列嘉興營造│
  │    │承攬工程而侵占長│              │125,126,211 元部分係嘉興營造支│
  │ 6  │城重工公司之款項│              │付長城公司工程款276,629,97    │
  │    │，且未列入「還邱│              │9 元之支票，屆期因資金不足無法│
  │    │款項」明細部分  │              │兌現，為使支票兌現由長城公    │
  ├──┼────────┼───────┤                              │
  │    │藉「升泰顧問公司│36,750,000元  │司墊款66,916,154元，辛○○墊付│
  │    │造」承攬工程而侵│              │125,126,211 元，以補不足金額，│
  │ 7  │占長城公司之    │              │因此上開125,126,211 元係嘉興營│
  │    │款項，且未列入「│              │造向辛○○之借款，不能列為長城│
  │    │還邱款項」明細部│              │重工公司向辛○○借款。        │
  │    │分              │              │                              │
  ├──┼────────┼───────┼───────────────┤
  │    │藉「大吉工程公司│26,000,000元  │                              │
  │    │」承攬工程而侵占│              │                              │
  │ 8  │長城公司之款    │              │                              │
  │    │項，且未列入「還│              │                              │
  │    │邱款項」明細部分│              │                              │
  ├──┼────────┼───────┼───┬───────────┤
  │    │利用土城工業區污│74,993,000元  │      │                      │
  │ 9  │水工程以借用名義│              │      │                      │
  │    │侵占之金額      │              │      │                      │
  ├──┼────────┼───────┼───┼───────────┤
  │    │以翔復、海事工程│25,000,000元  │      │                      │
  │    │等工程款名義侵占│              │      │                      │
  │ 10 │之金額          │              │      │                      │
  ├──┴────────┴───────┴───┴───────────┤
  │總計侵占之金額：1,117,998,974－249,047,686=868,951,261元              │
  └───────────────────────────────────┘
  ┌──┬───┬───────┬────┬─────┬─────┬────────┐
  │編號│匯款人│金額（新台幣）│傳票日期│傳票號碼  │扣押物編號│傳票內記載要旨  │
  ├──┼───┼───────┼────┼─────┼─────┼────────┤
  │1   │健伸  │5250,000      │87.11.20│          │          │應收帳款（健伸）│
  ├──┼───┼───────┼────┼─────┼─────┼────────┤
  │2   │詮禾  │147,000,00    │87.11.20│          │          │應收帳款（詮禾）│
  ├──┼───┼───────┼────┼─────┼─────┼────────┤
  │3   │久元  │3,780,000     │87.11.24│          │          │應收帳款（久元）│
  ├──┼───┼───────┼────┼─────┼─────┼────────┤
  │4   │健伸  │5,460,000     │87.11.26│          │          │應收帳款（久元）│
  ├──┼───┼───────┼────┼─────┼─────┼────────┤
  │5   │久元  │7,980,000     │87.11.27│          │          │應收帳款（久元）│
  ├──┼───┼───────┼────┼─────┼─────┼────────┤
  │6   │久元  │5,145,000     │87.12.19│          │          │應收帳款（久元）│
  ├──┼───┼───────┼────┼─────┼─────┼────────┤
  │7   │久元  │5,250,000     │87.12.19│          │          │應收帳款（久元）│
  ├──┼───┼───────┼────┼─────┼─────┼────────┤
  │8   │久元  │5,775,000     │87.12.22│          │          │應收帳款（久元）│
  ├──┼───┼───────┼────┼─────┼─────┼────────┤
  │9   │久元  │14,496,300    │87.12.22│          │          │應收帳款（久元）│
  ├──┼───┼───────┼────┼─────┼─────┼────────┤
  │10  │健伸  │10,710,000    │87.12.22│          │          │應收帳款（久元）│
  ├──┼───┼───────┼────┼─────┼─────┼────────┤
  │11  │健伸  │5,376,000     │87.12.30│          │          │應收帳款（久元）│
  ├──┼───┼───────┼────┼─────┼─────┼────────┤
  │12  │健伸  │5,000,000     │88.01.06│          │          │                │
  ├──┼───┼───────┼────┼─────┼─────┼────────┤
  │13  │健伸  │6,468,000     │88.01.19│          │          │應收帳款（久元）│
  ├──┼───┼───────┼────┼─────┼─────┼────────┤
  │14  │詮禾  │13,650,000    │88.01.20│          │          │應收帳款（久元）│
  ├──┼───┼───────┼────┼─────┼─────┼────────┤
  │15  │永暻  │931,980       │88.01.28│          │          │應收帳款（久元）│
  ├──┼───┼───────┼────┼─────┼─────┼────────┤
  │16  │久元  │535,500       │88.01.28│          │          │應收帳款（久元）│
  ├──┼───┼───────┼────┼─────┼─────┼────────┤
  │17  │久元  │2,625,000     │88.03.01│          │          │應收帳款（久元）│
  ├──┼───┼───────┼────┼─────┼─────┼────────┤
  │18  │久元  │3,675,000     │88.03.01│          │          │應收帳款（久元）│
  ├──┼───┼───────┼────┼─────┼─────┼────────┤
  │19  │久元  │1,400,000     │88.03.03│          │          │應收帳款（久元）│
  ├──┼───┼───────┼────┼─────┼─────┼────────┤
  │20  │永暻  │2,612,820     │88.03.03│          │          │應收帳款（久元）│
  ├──┼───┼───────┼────┼─────┼─────┼────────┤
  │21  │久元  │752,500       │88.03.12│          │          │應收帳款（久元）│
  ├──┼───┼───────┼────┼─────┼─────┼────────┤
  │22  │久元  │14,548,750    │88.03.16│          │          │應收帳款（久元）│
  ├──┼───┼───────┼────┼─────┼─────┼────────┤
  │23  │久元  │9,365,000     │88.03.20│          │          │應收帳款（久元）│
  ├──┼───┼───────┼────┼─────┼─────┼────────┤
  │24  │健伸  │12,600,000    │88.04.13│          │          │應收帳款（久元）│
  ├──┼───┼───────┼────┼─────┼─────┼────────┤
  │15  │永暻  │4,917,000     │88.04.26│          │          │應收帳款（久元）│
  ├──┼───┼───────┼────┼─────┼─────┼────────┤
  │16  │永暻  │5,250,000     │88.04.27│          │          │應收帳款（久元）│
  ├──┼───┼───────┼────┼─────┼─────┼────────┤
  │17  │永暻  │8,729,696     │88.05.05│          │          │應收帳款（久元）│
  ├──┼───┼───────┼────┼─────┼─────┼────────┤
  │18  │久元  │13,951,350    │88.05.05│          │          │應收帳款（久元）│
  ├──┼───┼───────┼────┼─────┼─────┼────────┤
  │19  │永暻  │3,200,500     │88.05.15│          │          │                │
  ├──┼───┼───────┼────┼─────┼─────┼────────┤
  │20  │久元  │806,400       │88.05.15│          │          │                │
  ├──┼───┼───────┼────┼─────┼─────┼────────┤
  │21  │久元  │4,000,000     │88.05.20│          │          │應收帳款（久元）│
  ├──┼───┼───────┼────┼─────┼─────┼────────┤
  │22  │永暻  │1,000,000     │88.05.26│          │          │應收帳款（久元）│
  ├──┼───┼───────┼────┼─────┼─────┼────────┤
  │23  │永暻  │5,334,000     │88.06.30│          │          │應收帳款（久元）│
  ├──┼───┼───────┼────┼─────┼─────┼────────┤
  │24  │永暻  │2,071,250     │88.07.19│          │          │應收帳款（久元）│
  ├──┼───┼───────┼────┼─────┼─────┼────────┤
  │25  │永暻  │1,415,558     │88.07.31│          │          │應收帳款（久元）│
  ├──┼───┼───────┼────┼─────┼─────┼────────┤
  │26  │久元  │2,500,000     │88.08.10│          │          │應收帳款（久元）│
  ├──┼───┼───────┼────┼─────┼─────┼────────┤
  │27  │久元  │2,015,000     │88.09.06│          │          │應收帳款（久元）│
  ├──┼───┼───────┼────┼─────┼─────┼────────┤
  │28  │永暻  │3,615,967     │88.09.06│          │          │                │
  ├──┼───┼───────┼────┼─────┼─────┼────────┤
  │29  │健伸  │15,155,000    │88.09.07│          │          │應收帳款（久元）│
  ├──┼───┼───────┼────┼─────┼─────┼────────┤
  │30  │永暻  │1,000,000     │88.09.21│          │          │                │
  ├──┼───┼───────┼────┼─────┼─────┼────────┤
  │31  │永暻  │6,380,000     │88.09.22│          │          │應收帳款（久元）│
  ├──┼───┼───────┼────┼─────┼─────┼────────┤
  │32  │永暻  │2,800,000     │88.09.22│          │          │應收帳款（久元）│
  ├──┼───┼───────┼────┼─────┼─────┼────────┤
  │33  │永暻  │7,742,500     │88.09.27│          │          │應收帳款（久元）│
  ├──┼───┼───────┼────┼─────┼─────┼────────┤
  │34  │永暻  │4,989,951     │88.09.27│          │          │應收帳款（久元）│
  ├──┼───┼───────┼────┼─────┼─────┼────────┤
  │35  │久元  │2,257,500     │88.09.27│          │          │應收帳款（久元）│
  ├──┼───┼───────┼────┼─────┼─────┼────────┤
  │36  │久元  │6,110,000     │88.09.27│          │          │應收帳款（久元）│
  ├──┼───┼───────┼────┼─────┼─────┼────────┤
  │37  │詮禾  │3,117,258     │88.09.27│          │          │應收帳款（久元）│
  ├──┼───┼───────┼────┼─────┼─────┼────────┤
  │38  │詮禾  │127,814       │88.09.27│          │          │應收帳款（久元）│
  ├──┼───┼───────┼────┼─────┼─────┼────────┤
  │39  │健伸  │3,882,235     │88.09.27│          │          │應收帳款（久元）│
  ├──┼───┼───────┼────┼─────┼─────┼────────┤
  │40  │詮禾  │5,500,000     │88.09.27│          │          │應收帳款（久元）│
  ├──┼───┼───────┼────┼─────┼─────┼────────┤
  │41  │詮禾  │2,000,000     │88.09.28│          │          │應收帳款（久元）│
  ├──┼───┼───────┼────┼─────┼─────┼────────┤
  │42  │詮禾  │15,084,928    │88.09.29│          │          │應收帳款（久元）│
  ├──┼───┼───────┼────┼─────┼─────┼────────┤
  │43  │詮禾  │2,500,000     │88.09.30│00000000  │          │應收帳款（久元）│
  ├──┼───┼───────┼────┼─────┼─────┼────────┤
  │44  │詮禾  │2,500,000     │88.09.30│00000000  │          │應收帳款（久元）│
  ├──┼───┼───────┼────┼─────┼─────┼────────┤
  │45  │詮禾  │6,000,000     │88.09.30│00000000  │          │應收帳款（久元）│
  ├──┼───┼───────┼────┼─────┼─────┼────────┤
  │46  │詮禾  │270,000       │88.10.01│00000000  │          │應收帳款（久元）│
  ├──┼───┼───────┼────┼─────┼─────┼────────┤
  │47  │詮禾  │8,500,000     │88.10.14│00000000  │          │應收帳款（久元）│
  ├──┼───┼───────┼────┼─────┼─────┼────────┤
  │48  │詮禾  │2,060,000     │88.10.25│00000000  │          │應收帳款（久元）│
  ├──┼───┼───────┼────┼─────┼─────┼────────┤
  │49  │詮禾  │12,300,000    │88.10.25│00000000  │          │應收帳款（久元）│
  ├──┼───┼───────┼────┼─────┼─────┼────────┤
  │50  │詮禾  │5,300,000     │88.10.26│00000000  │          │應收帳款（久元）│
  ├──┼───┼───────┼────┼─────┼─────┼────────┤
  │51  │詮禾  │2,000,000     │88.10.26│00000000  │          │應收帳款（久元）│
  ├──┼───┼───────┼────┼─────┼─────┼────────┤
  │52  │詮禾  │7,000,000     │88.10.29│00000000  │          │應收帳款（久元）│
  ├──┼───┼───────┼────┼─────┼─────┼────────┤
  │53  │詮禾  │700,000       │88.10.30│00000000  │          │應收帳款（久元）│
  ├──┼───┼───────┼────┼─────┼─────┼────────┤
  │54  │詮禾  │6,000,000     │88.10.31│00000000  │          │應收帳款（久元）│
  ├──┼───┼───────┼────┼─────┼─────┼────────┤
  │55  │詮禾  │1,500,000     │88.11.02│00000000  │          │應收帳款（久元）│
  ├──┼───┼───────┼────┼─────┼─────┼────────┤
  │56  │詮禾  │24,600,000    │88.11.03│00000000  │          │應收帳款（久元）│
  ├──┼───┼───────┼────┼─────┼─────┼────────┤
  │57  │詮禾  │2,000,000     │88.11.09│00000000  │          │應收帳款（久元）│
  ├──┼───┼───────┼────┼─────┼─────┼────────┤
  │58  │詮禾  │2,450,000     │88.11.30│0000000   │          │應收帳款（久元）│
  ├──┼───┼───────┼────┼─────┼─────┼────────┤
  │59  │詮禾  │1,624,350     │88.12.15│0000000   │          │應收帳款（久元）│
  ├──┼───┼───────┼────┼─────┼─────┼────────┤
  │60  │詮禾  │6,000,000     │88.12.16│00000000  │          │應收帳款（久元）│
  ├──┼───┼───────┼────┼─────┼─────┼────────┤
  │61  │詮禾  │4,790,000     │88.12.28│00000000  │          │應收帳款（久元）│
  ├──┼───┼───────┼────┼─────┼─────┼────────┤
  │62  │健伸  │3,210,000     │88.12.28│00000000  │          │應收帳款（久元）│
  ├──┼───┼───────┼────┼─────┼─────┼────────┤
  │63  │健伸  │5,000,000     │89.01.06│0080      │89年日記帳│應收帳款（健伸）│
  │    │      │              │        │          │(二)        │                │
  ├──┼───┼───────┼────┼─────┼─────┼────────┤
  │64  │健伸  │6,060，000    │89.01.12│          │89年日記帳│                │
  │☆  │      │              │        │          │          │                │
  ├──┼───┼───────┼────┼─────┼─────┼────────┤
  │65  │健伸  │4,300,000     │89.01.15│          │89年日記帳│                │
  │☆  │      │              │        │          │          │                │
  ├──┼───┼───────┼────┼─────┼─────┼────────┤
  │66  │久元  │479,850       │89.01.24│00000000  │          │應收帳款（久元）│
  ├──┼───┼───────┼────┼─────┼─────┼────────┤
  │67  │辛○○│2,500,000     │87.05.22│          │匯款回條  │                │
  ├──┼───┼───────┼────┼─────┼─────┼────────┤
  │68  │辛○○│2,518,655     │87.05.25│          │同    上  │                │
  ├──┼───┼───────┼────┼─────┼─────┼────────┤
  │69  │壬○○│5,000,000     │87.05.25│          │同    上  │                │
  ├──┼───┼───────┼────┼─────┼─────┼────────┤
  │70  │辛○○│8,000,000     │89.01.18│          │89年日記帳│暫收邱小姐款    │
  │☆  │      │              │        │          │(二)        │                │
  ├──┼───┼───────┼────┼─────┼─────┼────────┤
  │71  │辛○○│7,000,000     │89.01.20│          │89年日記帳│同        上    │
  │    │      │              │        │          │          │                │
  ├──┼───┼───────┼────┼─────┼─────┼────────┤
  │72  │辛○○│9,000,000     │89.01.25│0621      │89年日記帳│同        上    │
  │☆  │      │              │        │          │(一)        │                │
  ├──┼───┼───────┼────┼─────┼─────┼────────┤
  │73  │辛○○│481,000       │89.01.27│0680      │89年日記帳│同        上    │
  │☆  │      │              │        │          │(一)        │                │
  ├──┼───┼───────┼────┼─────┼─────┼────────┤
  │74  │健伸  │261900        │89.01.27│0665      │89年日記帳│應收帳款（健伸）│
  │    │      │              │        │          │(一)        │                │
  ├──┼───┼───────┼────┼─────┼─────┼────────┤
  │75  │辛○○│1,700,00      │89.01.28│0711      │89年日記帳│同        上    │
  │☆  │      │              │        │          │(一)        │                │
  ├──┼───┼───────┼────┼─────┼─────┼────────┤
  │76  │辛○○│2,990,500     │89.01.31│0711      │89年日記帳│同        上    │
  │    │      │              │        │          │(一)        │                │
  ├──┼───┼───────┼────┼─────┼─────┼────────┤
  │77  │辛○○│330,500       │89.01.31│          │89年日記帳│                │
  │☆  │      │              │        │          │          │                │
  ├──┼───┼───────┼────┼─────┼─────┼────────┤
  │78  │辛○○│875,000       │89.01.31│          │89年日記帳│                │
  │☆  │      │              │        │          │          │                │
  ├──┼───┼───────┼────┼─────┼─────┼────────┤
  │79  │辛○○│1,785,000     │89.01.31│          │89年日記帳│                │
  │☆  │      │              │        │          │          │                │
  ├──┼───┼───────┼────┼─────┼─────┼────────┤
  │80  │永暻  │16,000,000    │89.01.04│0026      │89年日記帳│沖11//15永暻（屏│
  │☆  │      │              │        │          │(二)        │東建場）        │
  ├──┼───┼───────┼────┼─────┼─────┼────────┤
  │81  │永暻  │5,000,000     │89.01.06│0069      │89年日記帳│收回永暻暫借款  │
  │☆  │      │              │        │          │(二)        │                │
  ├──┼───┼───────┼────┼─────┼─────┼────────┤
  │82  │永暻  │10,000,000    │89.01.07│0097      │89年日記帳│同        上    │
  │☆  │      │              │        │          │(二)        │                │
  ├──┼───┼───────┼────┼─────┼─────┼────────┤
  │83  │永暻  │1,391,000     │89.01.07│0100      │89年日記帳│同        上    │
  │☆  │      │              │        │          │(二)        │                │
  ├──┼───┼───────┼────┼─────┼─────┼────────┤
  │84  │久元  │5,000,000     │89.01.07│0095      │89年日記帳│沖12/5大吉（屏東│
  │☆  │（大吉│              │        │          │(二)        │建廠）          │
  │    │）    │              │        │          │          │                │
  ├──┼───┼───────┼────┼─────┼─────┼────────┤
  │85  │同上  │1,709,000     │89.01.07│0096      │89年日記帳│同        上    │
  │☆  │      │              │        │          │(二)        │                │
  ├──┼───┼───────┼────┼─────┼─────┼────────┤
  │86  │嘉興營│4,000,000     │89.01.25│0604      │89年日記帳│應收帳款（嘉興）│
  │☆  │造    │              │        │          │(一)        │                │
  ├──┼───┼───────┼────┼─────┼─────┼────────┤
  │87  │嘉興營│2,900,000     │89.01.27│0666      │89年日記帳│應收帳款（嘉興）│
  │☆  │造    │              │        │          │(一)        │                │
  ├──┴───┴───────┴────┴─────┴─────┴────────┤
  │總計金額為：4 億9709萬7512元；惟☆部分係以向銀行聲請L/C 詐騙所得金額匯入，此經被│
  │告辛○○於計算書內陳明，是此部分應予扣除（000000000-000000000 ＝000000000 元）  │
  └────────────────────────────────────────┘
